```{r}
library(pacman)
p_load(rtracklayer, GenomicRanges, dplyr, data.table, dplyr, DESeq2, ggplot2, ggrepel, tidyr, 
      readxl, biomaRt, clusterProfiler, org.Hs.eg.db, DT, ChIPseeker, TxDb.Hsapiens.UCSC.hg38.knownGene, 
      pheatmap, flashClust, ggraph, ComplexHeatmap, gridExtra, grid)
knitr::opts_chunk$set(fig.width=6, fig.height=6, echo = T)
source("~/NB_lncRNA/code/BioInsights/more_code.R")
```

```{r}
tmp <-  readRDS("~/NB_lncRNA/output/code/lncRNA/DataQC/data2DEG.RDS")
sampleInfo <- tmp[[2]]
samples2do <- c("T1H1", "T1N1", "T1N2")
sampleInfo <- sampleInfo[Barcode %in% samples2do, ] 
sampleInfo$Group <- sampleInfo$Oxygen
```

```{r}
#lncRNA
duomenys <- readRDS("~/NB_lncRNA/output/code/lncRNA/DataQC/data2DEG.RDS")
#pachekint kokie genai (ar tik lncRNA ar ir pc)

list_of_4 <- duomenys[[1]]
counts_lnc <- list_of_4[[2]]
counts_lnc <- counts_lnc[, samples2do]
```

```{r}
#Protein coding
duomenys <- readRDS("~/NB_lncRNA/input/data2DEG_protein.RDS")

list_of_4 <- duomenys[[1]]
counts_pc <- list_of_4[[2]]
counts_pc <- counts_pc[, samples2do]
```

```{r}
library(edgeR)
countai <- rbind(counts_lnc, counts_pc)

Status <- factor(sampleInfo$Group, levels = c("Hypox", "Normox"))
y <- DGEList(counts=countai, group=Status)
y <- calcNormFactors(y)
design <- model.matrix(~Status)

# normalus variabilumas žmogui 0,4
# genetiškai identiškiems 0,1
y$common.dispersion <- 0.1

fit <- glmFit(y, design)
lrt <- glmLRT(fit, coef = "StatusNormox")

top <- topTags(lrt, n=Inf)
res <- top$table
```


# Bendras mėginių ir raiškos pasižiūrėjimas {.tabset}
```{r}
res$logFC <- as.numeric(as.character(res$logFC))
genesFC <- rownames(res)[res$FDR < 0.05]
logcpm <- cpm(y, log=TRUE)

#atsifiltravimas
lnc_genes <- rownames(counts_lnc)
pc_genes  <- setdiff(rownames(logcpm), lnc_genes)

lnc_mat <- logcpm[lnc_genes, , drop=FALSE]
pc_mat  <- logcpm[pc_genes, , drop=FALSE]
keep_lnc <- rowSums(lnc_mat > 0) >= 2
lnc_mat <- lnc_mat[keep_lnc, ]
keep_pc <- rowSums(pc_mat > 1) >= 2
pc_mat <- pc_mat[keep_pc, ]

lnc_res <- res[rownames(res) %in% rownames(lnc_mat), ]
lnc_top <- lnc_res[lnc_res$FDR < 0.05, ]
lnc_mat_top <- lnc_mat[rownames(lnc_mat) %in% rownames(lnc_top), ]

pc_res <- res[rownames(res) %in% rownames(pc_mat), ]
pc_top <- pc_res[pc_res$FDR < 0.05, ]
pc_mat_top <- pc_mat[rownames(pc_mat) %in% rownames(pc_top), ]
```

## PCA
Mėginiai atsiskiria pagal deguonies sąlygas.
```{r}
gene_sd <- apply(logcpm, 1, sd)
logcpm_var <- logcpm[gene_sd > 0.5, ]
get_pca(logcpm_var, sampleInfo)
```

## Heatmap
Mėginių atsiskirimas pagal labiausiai pakitusių genų raišką.
Mėginiai aiškia atsiskiria pagal tiriamą skirtumą.
```{r}
annotation_col <- data.frame(Group = sampleInfo$Group)
ann_colors = list(Group = c(Hypox="#54aaaa", Normox="#e2a4ad"))
rownames(annotation_col) <- sampleInfo$Barcode
p1 <- pheatmap(logcpm[rownames(lnc_mat_top),],
         scale = "row",
         annotation_col = annotation_col,
         annotation_colors = ann_colors,
         show_rownames = FALSE,
         cluster_rows = TRUE,
         main = "lncRNA",
         silent = TRUE)

p2 <- pheatmap(logcpm[rownames(pc_mat_top),],
         scale = "row",
         annotation_col = annotation_col,
         annotation_colors = ann_colors,
         show_rownames = FALSE,
         cluster_rows = TRUE,
         main= "mRNA",
         silent = TRUE)
```
```{r, fig.height = 7, fig.width=18}
matl <- logcpm[rownames(lnc_mat_top), ]
matp <- logcpm[rownames(pc_mat_top),]
mat <- rbind(matl, matp)
p3 <- pheatmap(mat,
         scale = "row",
         annotation_col = annotation_col,
         annotation_colors = ann_colors,
         show_rownames = FALSE,
         cluster_rows = TRUE,
         main= "bendras",
         silent = TRUE)

g1 <- grid.grabExpr(draw(p1))
g2 <- grid.grabExpr(draw(p2))
g3 <- grid.grabExpr(draw(p3))

gridExtra::grid.arrange(g1, g2, g3, ncol = 3)
```

## Koreliacija
Teigiami mėginiai labai atsiskiria pagal šį skirtumą
```{r, fig.height= 10, fig.width = 18}
a <- get_cor(counts_lnc, title = "lncRNA")
b <-get_cor(counts_pc, title = "mRNA")
c <-get_cor(countai, title = "Bendras")

a | b| c
```

## Pagal raišką

```{r}
cor_matrix <- cor(t(lnc_mat_top), t(pc_mat_top), method = "spearman")
p1 <- cor_heatmap(cor_matrix, "Su efektu")
```

Atmetus poveikio grupę, matomi klasteriai, kurie gali kinta kartu.
```{r}
fit <- lmFit(lnc_mat_top, design)
mat_lnc <- residuals.MArrayLM(fit, lnc_mat_top)

fit <- lmFit(pc_mat_top, design)
mat_pc <- residuals.MArrayLM(fit, pc_mat_top)

cor_matrix <- cor(t(mat_lnc), t(mat_pc), method = "spearman")
cor_df <- reshape2::melt(cor_matrix)
colnames(cor_df) <- c("lncRNA", "mRNA", "value")
p2 <- cor_heatmap(cor_matrix, "Be efekto")
```

```{r, fig.width=12}
g1 <- grid.grabExpr(draw(p1))
g2 <- grid.grabExpr(draw(p2))

gridExtra::grid.arrange(g1, g2, ncol = 2)
```


## Stipriai koreliuojančių su lncRNA mRNA funckinė anotacija
Koreliuojantys genai susiję su: reakcija į kintančiį deguonies kiekį, 
raumenimis (veikla, vystymasis), reakcija į aplinką
```{r}
cor_df_sig <- subset(cor_df, abs(value) > 0.75)
#sudaro klasterius
genes <- unique(as.character(cor_df_sig$mRNA))

genes <- sub("\\..*$","", genes)
ego <- enrichGO(genes, OrgDb = org.Hs.eg.db, keyType = "ENSEMBL", ont = "BP")
dotplot(ego, showCategory=10) + ggtitle("Koreliuojantys bendrai")
```


