```{r}
library(pacman)
p_load(rtracklayer, GenomicRanges, dplyr, data.table, DESeq2, ggplot2, ggrepel, tidyr, 
      readxl, biomaRt, clusterProfiler, org.Hs.eg.db, DT, ChIPseeker, TxDb.Hsapiens.UCSC.hg38.knownGene, 
      pheatmap, flashClust, ggraph, ComplexHeatmap, gridExtra, grid, tidygraph, edgeR)
knitr::opts_chunk$set(fig.width=6, fig.height=6, echo = T)
source("~/NB_lncRNA/code/BioInsights/more_code.R")
```
```{r}
tmp <-  readRDS("~/NB_lncRNA/output/code/lncRNA/DataQC/data2DEG.RDS")
sampleInfo <- tmp[[2]]
samples2do <- c("NeNR1", "NeNR2", "T1cN1", "T1cN2","K12c1", "K12c2", "K7cN1", "K7cN2")
sampleInfo <- sampleInfo[Barcode %in% samples2do, ] 
sampleInfo$Group <- sampleInfo$POSNEG
sampleInfo <- sampleInfo[c(7, 8, 1, 2, 5, 6, 3, 4),]
```
```{r}
DT::datatable(sampleInfo[, .(sample, Clone,  Group)], class = 'cell-border stripe')
```
```{r}
#lncRNA
dds_list <- readRDS("~/NB_lncRNA/output/code/lncRNA/NEG_VS_POS/POS_vs_NEG.RDS")
res <- dds_list[["res"]]
counts_lnc <- counts(dds_list[["dds"]]) %>% as.data.table
vst_counts <- assay(dds_list[["vsd"]]) %>% as.data.table(., keep.rownames=TRUE) 
rownames(counts_lnc) <- vst_counts$rn
mat <- vst_counts[,-1]
mat <- as.matrix(mat)
rownames(mat) <- vst_counts$rn


sig_lncRNAs <- subset(res, padj < 0.05 & abs(log2FoldChange) > 1.25)
sig_lncRNAs <- sig_lncRNAs[order(sig_lncRNAs$padj), ]
sig_lncRNAs <- as.data.frame(sig_lncRNAs)
mat_filt_lnc <- mat[rownames(mat) %in% rownames(sig_lncRNAs), ]
rownames(mat_filt_lnc) <- sub("\\..*$", "", rownames(mat_filt_lnc))
```
```{r}
#Protein coding
duomenys <- readRDS("~/NB_lncRNA/input/data2DEG_protein.RDS")

list_of_4 <- duomenys[[1]]
counts_pc <- list_of_4[[2]]
counts_pc <- counts_pc[, samples2do]

dds <- readRDS("~/NB_lncRNA/output/code/BioInsights/POS_NEG/dds_lnc.RDS")
vsd_pc <- vst(dds)
mat_pc <- assay(vsd_pc)
res_pc <- results(dds) %>% as.data.table(., keep.rownames=TRUE)

sig <- subset(res_pc, padj < 0.05 & abs(log2FoldChange) >= 2)
sig <- sig[order(sig$padj), ]
sig <- as.data.frame(sig)
mat_filt_pc <- mat_pc[rownames(mat_pc) %in% sig$rn, ]
rownames(mat_filt_pc) <- sub("\\..*$", "", rownames(mat_filt_pc))

resultsNames(dds)
```

# Bendras mėginių pasižiūrėjimas {.tabset}
Kaip kinta mRNA ir lncRNA tarp mėginių (ar yra atsiskyrimas pagal abu)

## Koreliacija pagal mėginius
Mėginiai atsiskiria į POS NEG grupės analizuojant tik lncRNA. 
mRNA ir bendoroje (kartu su lncRNA) Atsiskyrimas matomas, bet T1 POS mėginiai panašumu linksta link NEG mėginių
(koreliuoja labiau su NEG meginiais negu su POS)

```{r, fig.height= 10, fig.width = 18}
countai <- rbind(counts_lnc, counts_pc)
countai_PosNeg <- countai[, c(1, 2, 5, 6, 3, 4, 7, 8)]
counts_lnc_PosNeg <- counts_lnc[, c(1, 2, 5, 6, 3, 4, 7, 8)]
counts_pc_PosNeg <- counts_pc[, c(1, 2, 5, 6, 3, 4, 7, 8)]

a <- get_cor(counts_lnc_PosNeg, title = "lncRNA")
b <-get_cor(counts_pc_PosNeg, title = "mRNA")
c <-get_cor(countai_PosNeg, title = "Bendras")

a | b| c
```

## PCA
Pastebimas atsirymas tarp POS ir NEG grupių. Taip pat matomas atsiskyrimas teigiamoje grupėje
tarp klonų. T1 linksta panašumju link NEG mėginių (PC2)
```{r}
mat <- rbind(mat_filt_lnc, mat_filt_pc)
#get_pca(mat_filt_lnc, sampleInfo) + ggtitle("tik lncRNA")
#get_pca(mat_filt_pc, sampleInfo)+ ggtitle("tik mRNA")
get_pca(mat, sampleInfo) + ggtitle("Bendras")
```

## Heatmap
```{r}
annotation_col <- data.frame(Group = sampleInfo$Group)
ann_colors = list(Group = c(NEG="cyan", POS="lightpink"))
p1 <- plot_heatmap(mat_filt_pc, "mRNA", annotation_col, ann_colors)
p2 <- plot_heatmap(mat_filt_lnc, "lncRNA", annotation_col, ann_colors)
```

Bendrai mėginiai atsiskiria pagal POS ir NEG grupes, bet is mRNR (ir šiek tiek iš lncRNA) šilumos žemėlapio matoma,
jog yra atsiskyrimas tarp skirtingų klonų. Pastebima ir bendrame (su mRNA ir lncRNA)

```{r, fig.height = 7, fig.width=18}
rownames(annotation_col) <- sampleInfo$Barcode
p3 <- plot_heatmap(mat, "bendras", annotation_col, ann_colors)

g1 <- grid.grabExpr(draw(p1))
g2 <- grid.grabExpr(draw(p2))
g3 <- grid.grabExpr(draw(p3))

gridExtra::grid.arrange(g1, g2, g3, ncol = 3)
```

# Bendrai enrichment {.tabset}
## lncRNA enrichment
lncRNA praturtinimas rodo bendrai, jog reguliuoja genų raišką
(jungimasis su miRNA, RNR, baltymais/dalyvauja baltymų kompleksų susidaryme) 
```{r}
sig_pc_up <- subset(sig, padj < 0.05 & log2FoldChange > 0)
sig_pc_down <- subset(sig, padj < 0.05 & log2FoldChange < 0)


gene_list <- sub("\\..*$", "", rownames(sig_lncRNAs))
go_enrich <- enrichGO(gene_list, OrgDb="org.Hs.eg.db", keyType="ENSEMBL")

go_enrich <- as.data.frame(go_enrich) %>% dplyr::select(Procesai = Description)
go_enrich
```

## Pakitę baltymą koduojantys genai
Padidėjusios raiškos susiję su sinapsine veikla/organizacija, neuroaktyviais ligandais

Sumažėjusios raiškos susiję su ląstelių proliferacija, epiteliu, signaliniais keliais
```{r, fig.width=12}
pc_names <- rownames(mat_pc)
rownames(sig_pc_up) <- sub("\\..*$", "", sig_pc_up$rn)
pc_names <- sub("\\..*$", "", pc_names)
ego <- enrichGO(gene          = rownames(sig_pc_up),
                universe      = pc_names,
                OrgDb         = "org.Hs.eg.db",
                ont           = "BP",
                pAdjustMethod = "none",
                pvalueCutoff  = 0.05,
                keyType       = "ENSEMBL",
                readable      = TRUE)
c <- dotplot(ego, showCategory=10) + ggtitle("GO padidėjusios raiškos")

rownames(sig_pc_down) <- sub("\\..*$", "", sig_pc_down$rn)
ego <- enrichGO(gene          = rownames(sig_pc_down),
                universe      = pc_names,
                OrgDb         = "org.Hs.eg.db",
                ont           = "BP",
                pAdjustMethod = "none",
                pvalueCutoff  = 0.05,
                key           = "ENSEMBL",
                readable      = TRUE)
d <- dotplot(ego, showCategory=10) + ggtitle("GO sumažėjusios raiškos")

c|d

ensembl_ids <-  rownames(sig_pc_up)
entrezID <- mapIds(org.Hs.eg.db, keys = ensembl_ids, column = "ENTREZID", keytype = "ENSEMBL", multiVals = "first")

entrezID <- na.omit(entrezID)
kegg <- enrichKEGG(gene  = entrezID, organism = 'hsa', pvalueCutoff = 0.05)
a <- dotplot(kegg, showCategory=10) +ggtitle("KEGG su padidėjusios raiškos genais")

ensembl_ids <-  rownames(sig_pc_down)
entrezID <- mapIds(org.Hs.eg.db, keys = ensembl_ids, column = "ENTREZID", keytype = "ENSEMBL", multiVals = "first")

entrezID <- na.omit(entrezID)
kegg <- enrichKEGG(gene = entrezID, organism = 'hsa', pvalueCutoff = 0.05)
b <- dotplot(kegg, showCategory=10) +ggtitle("KEGG su sumažėjusios raiškos genais")

a | b
```

# Genominis kontekstas (šalia lncRNA esantys genai) {.tabset}
lncRNA lgali reguliuoti šalia esančių genų raišą. Stebima kokie yra šalia esantys pakitę baltymą koduoajntys genai.
## Šalia lncRNA esantys baltymą koduojantys genai
```{r}
lncGR <- readRDS("~/NB_lncRNA/output/code/BioInsights/POS_NEG/lncGR.RDS") #padarytas su siglncRNAs
#geneGR <- readRDS("~/NB_lncRNA/output/code/BioInsights/geneGR.RDS")
```
lncRNA genai, jų genominė padėtis ir artimiausi baltymą koduojantys kaimyniniai genai su atstumu iki jų.
Genominė padėtis:

- Antisense - persidengia su baltymą koduojančiu genu, bet priešingoje grandinėje.

- Sense Overlapping - persidengia su baltymą koduojančiu genu toje pačioje grandinėje.

- Bidirectional - priešingos krypties nei artimiausias baltymą koduojantis genas (šalia jo reguliacinių elementų).

- Intergenic - lncRNA tarp baltymą koduojančių genų.
```{r}
#final_table <- get_near_table(lncGR, geneGR)
final_table <- read.csv("~/NB_lncRNA/output/code/BioInsights/POS_NEG/distance.csv")
table(final_table$genomic_context)
```

## Šalia lncRRNA esantys pakitę baltymą koduojantys genai
```{r}
geneGR <- readRDS("~/NB_lncRNA/output/code/BioInsights/POS_NEG/geneGR.RDS")
final_table <- final_table[final_table$nearest_protein_coding_gene %in% geneGR$gene_name, ]

datatable(final_table, class = 'cell-border stripe', , rownames = FALSE)
table(final_table$genomic_context)
```

## Šalia (50kb) lncRNA esančių baltymą koduojančių GO enrichment
Šalia lncRNA esantys pakitę baltymą koduoajntys genai susiję su sinapsių organizacija, struktūra ar aktyvumu.
```{r}
# Artimiausi genai (cis, within 100kb)
# cituojant D Avalos (2023) — For distances between 50 kb and 1Mb between co-expressed gene pairs
nearest_genes <- distanceToNearest(lncGR, geneGR)
cis_genes <- geneGR[subjectHits(nearest_genes)][mcols(nearest_genes)$distance <= 50000]
cis_gene_names <- unique(cis_genes$gene_id)
cis_gene_names <- sub("\\..*$", "", cis_gene_names)

go_res <- enrichGO(gene = cis_gene_names,
                   OrgDb = org.Hs.eg.db,
                   keyType = "ENSEMBL",
                   ont = "BP",
                   pvalueCutoff = 0.15)
go_res <- as.data.frame(go_res) %>% dplyr::select(Procesai = Description)
go_res
```

# Koreliacija {.tabset}
## Pagal raišką
Pagrinde matomi du klasteriai, kur didžioji dalis koreliuoja teigiamai.
Taip pat pastebimi smulkesni kalsteriai.
Gali būti stebimi klasteriai, kurie atsirado ne dėl POS NEG skirtumų, bet dėl skirtumų tarp kolnų.
```{r}
cor_matrix <- cor(t(mat_filt_lnc), t(mat_filt_pc), method = "spearman")
p1 <- cor_heatmap(cor_matrix, "Su efektu")
```

Atmetus poveikio grupę, matomi klasteriai, kurie gali kinta kartu.
```{r}
Status <- factor(sampleInfo$Group, levels = c("POS", "NEG"))
design <- model.matrix(~Status)
fit <- lmFit(mat_filt_lnc, design)
mat_lnc <- residuals.MArrayLM(fit, mat_filt_lnc)

fit <- lmFit(mat_filt_pc, design)
mat_pc <- residuals.MArrayLM(fit, mat_filt_pc)

cor_matrix <- cor(t(mat_lnc), t(mat_pc), method = "spearman")
cor_df <- reshape2::melt(cor_matrix)
colnames(cor_df) <- c("lncRNA", "mRNA", "value")
p2 <- cor_heatmap(cor_matrix, "Be efekto")
```

```{r, fig.width=12}
g1 <- grid.grabExpr(draw(p1))
g2 <- grid.grabExpr(draw(p2))

gridExtra::grid.arrange(g1, g2, ncol = 2)
```

## Stipriai koreliuojančių su lncRNA mRNA funckinė anotacija {.tabset}
### Lyginant abu ląstelių klonus kartu
```{r}
# Pasidaryti atskirus tegiamai ir neigiamai koreliuojantiems ?
cor_df_sig <- subset(cor_df, abs(value) > 0.85)

#sudaro klasterius
genes <- unique(as.character(cor_df_sig$mRNA[cor_df_sig$lncRNA %in% rownames(mat_filt_lnc)]))
```
Koreliuojantys su lncRNA susiję su:

- Ląstelės membrana (potencialo reguliacija, medžiagų transportas)

- Ląstelių tarpusavio sąveika (jungimasis, adhezija)

- Kraujotakos sistema (kraujotakos reguliacija, širdies susitraukimas)
```{r}
ego <- enrichGO(genes, OrgDb = org.Hs.eg.db, keyType = "ENSEMBL", ont = "BP")
dotplot(ego, showCategory=10) + ggtitle("Koreliuojantys bendrai")
```

### Atskirai tarp klonų sudarius koreliacijas
Atskirai atsifiltravus koreliuojančias mRNA su lncRNA klonuose.
Daroma prielaida, jog atsirinkus vienodas korliacijas iš skirtingų klonų, 
atrenkamos tie koreliuojantys kompinentai, kurie skiriasi ir koreliuoja dėl POS NEG o ne dėl klonų skirtumų
```{r}
cor_df_T1 <- readRDS("~/NB_lncRNA/output/code/BioInsights/POS_NEG/cor_df_T1.RDS")
cor_df_K7 <- readRDS("~/NB_lncRNA/output/code/BioInsights/POS_NEG/cor_df_K7.RDS")
cor_sig_T1 <- subset(cor_df_T1, abs(value) > 0.8)
cor_sig_K7 <- subset(cor_df_K7, abs(value) > 0.8)

poros_T <- cor_sig_T1[, c("lncRNA", "mRNA")]
poros_K <- cor_sig_K7[, c("lncRNA", "mRNA")]

common_pairs <- inner_join(poros_T, poros_K, by = c("lncRNA", "mRNA"))
unique_pc <- unique(common_pairs$mRNA)
unique_pc <- sub("\\..*$", "", unique_pc)
```
Atfiltruoti koreliuojantys genai susiję su:

- Membrana (medžiagų pernaša, potencialas)

- Nervų sistema (sąmonę, mokymasis, sinapsėm)

- Kraujotakos sistema (kraujotakos reguliavimas)
```{r}
ego <- enrichGO(unique_pc, OrgDb = org.Hs.eg.db, keyType = "ENSEMBL", ont = "BP")
dotplot(ego, showCategory=10) + ggtitle("Atskirų koreliacijų GO")
```

## Susiejus koreliacijas su genominiu kontekstu

Koreliuojantys ir esantys šalia
```{r}
cor_df <- read.csv("~/NB_lncRNA/output/code/cor_gc/PN_ALL.csv")
unique_pc <- unique(cor_df$mRNA)
```
```{r}
entrezID <- mapIds(org.Hs.eg.db, keys = unique_pc, column = "ENTREZID", keytype = "ENSEMBL", multiVals = "first")
entrezID <- na.omit(entrezID)

kegg <- enrichKEGG(gene = entrezID, organism = 'hsa', pvalueCutoff = 0.15)
kegg_proc <- as.data.frame(kegg) %>% dplyr::select(Procesai = Description)
kegg_proc
```

Koreliuojantys ir esantys šalia
```{r}
cor_df <- read.csv("~/NB_lncRNA/output/code/cor_gc/PN_ALL_symb.csv")
cor_df <- cor_df[,c(2,3,4)]
datatable(cor_df, options = list(pageLength = 10, scrollX = TRUE))
```


# Protein-protein interaction network construction, module analysis {.tabset}
Naudojant STRING duomenų bazę sukuriamas baltymo-baltymo sąveikos tinklas 
su pakitusiais baltymą koduojančiais genais.

Prie susidariusių genų grupių jungiame lncRNA, kurios galėtų būti susijusios su susidariusom grupėm.
```{r}
g <- readRDS( "~/NB_lncRNA/output/code/BioInsights/graph/network_graph_PN_padj.RDS")
V(g)$name <- V(g)$symbol
tg <- readRDS("~/NB_lncRNA/output/code/BioInsights/graph/tbl_PN_padj.rds")
```
## lncRNA charakteristikos
Turima 726 mazgus ir 4619 ryšius tarp ilgųjų nekoduojančių RNR ir baltymų arba baltymo-baltymo
```{r}
table(V(g)$type)
vcount(g)

table(E(g)$edge_type)
ecount(g)
```
Vienas didelis tinklas ir kiti maži (pagal komponentų viename tinkle sk.)
```{r}
components(g)$csize
```
- Degree -> skaičius ryšių vienai lncRNA (top 10 su didžiausių skaičumi ryšių)

- Betweenness -> trumpiausias atstumas tinkle (tiltas kitų elementų sujungimui tinkle)

- Eigenvector- lncRNA kurių jungtis prie mRNR yra stipriausia (jungiasi su mRNA)

- Module- kuriai grupei priklauso (kurioje genų grupėje veikia)

Atrenkamos lncRNA, kurios gali būti reguliatoriais
```{r}
library(tidygraph)
library(dplyr)
tg_tb <- tg %>%
  activate(nodes) %>%
  mutate(degree = centrality_degree(),
         betweenness = centrality_betweenness(),
         eigenvector = centrality_eigen() )
node_stats <- tg_tb %>%
  activate(nodes) %>%
  as_tibble()

lnc_stats <- node_stats %>%
  filter(type == "lncRNA") %>%
  mutate(
    deg_rank = percent_rank(degree),
    bet_rank = percent_rank(betweenness),
    eig_rank = percent_rank(eigenvector) ) %>%
  mutate(regulatory_score = deg_rank + bet_rank + eig_rank) %>%
  arrange(desc(regulatory_score))

lnc_stats_clean <- lnc_stats[,c(3:11)]
datatable(lnc_stats_clean, options = list(pageLength = 10, scrollX = TRUE))
```

## Tinklas

Tinklas su patikimomis lncRNA, kurių raiška koreliuoja su baltymą koduojančiais genais, kurie yra šalia (skiria 50kb).
```{r}
threshold <- quantile(lnc_stats$regulatory_score, 0.75)

top_lnc <- lnc_stats %>%
  filter(regulatory_score >= threshold)

top_lnc$name
```
```{r, fig.height=10, fig.width=10}
TOP_tinklas(tg, top_lnc$name)
```

## lncRNA funkcijos priskyrimas pagal tinklą
```{r}
lnc_enrichment_results <- readRDS("~/NB_lncRNA/output/code/BioInsights/graph/lncEn_PN_padj.RDS")
```
```{r, fig.height=12, fig.width= 12}
top5_lnc <- top_lnc$symbol[1:5]

library(cowplot)
plots <- lapply(top5_lnc, function(lnc){
  ego <- lnc_enrichment_results[[lnc]]
  if(is.null(ego) || nrow(as.data.frame(ego)) == 0) return(NULL)
  dotplot(ego, showCategory = 10, title = lnc) })

plots <- plots[!sapply(plots, is.null)]
plot_grid(plotlist = plots, ncol = 2) 
```
