```{r}
library(pacman)
p_load(rtracklayer, GenomicRanges, dplyr, data.table, DESeq2, ggplot2, ggrepel, tidyr, 
      readxl, biomaRt, clusterProfiler, org.Hs.eg.db, DT, ChIPseeker, TxDb.Hsapiens.UCSC.hg38.knownGene, 
      pheatmap, flashClust, ggraph, ComplexHeatmap, gridExtra, grid, tidygraph, edgeR)
source("~/NB_lncRNA/code/BioInsights/more_code.R")
knitr::opts_chunk$set(fig.width=6, fig.height=6, echo = T)
```
```{r}
tmp <-  readRDS("~/NB_lncRNA/output/code/lncRNA/DataQC/data2DEG.RDS")
sampleInfo <- tmp[[2]]
samples2do <- c("T1cN1", "T1cN2", "T1N1", "T1N2", "K7N1", "K7N2", "K7cN1", "K7cN2")
sampleInfo <- sampleInfo[Barcode %in% samples2do, ] 
sampleInfo$Group <- sampleInfo$Treatment
```
Hypox Control (Batimastat vs Control Hypox salygomis)
```{r}
DT::datatable(sampleInfo[, .(sample, Oxygen, Group)], class = 'cell-border stripe')
```
```{r}
#Protein coding
duomenys <- readRDS("~/NB_lncRNA/input/data2DEG_protein.RDS")

list_of_4 <- duomenys[[1]]
counts_pc <- list_of_4[[2]]
counts_pc <- counts_pc[, samples2do]

dds <- readRDS("~/NB_lncRNA/output/code/BioInsights/Bastimat/dds_pc_NBC.RDS")
vsd_pc <- vst(dds)
mat_pc <- assay(vsd_pc)
res_pc <- results(dds) %>% as.data.table(., keep.rownames=TRUE)

sig <- subset(res_pc, padj < 0.05)
sig <- sig[order(sig$padj), ]
sig <- as.data.frame(sig)
mat_filt_pc <- mat_pc[rownames(mat_pc) %in% sig$rn, ]
rownames(mat_filt_pc) <- sub("\\..*$", "", rownames(mat_filt_pc))

resultsNames(dds)
```
```{r}
mes <- read_excel("~/NB_lncRNA/input/cell_ident/gene_sets.xlsx", sheet = 1)
adrn <- read_excel("~/NB_lncRNA/input/cell_ident/gene_sets.xlsx", sheet = 2)
NCC <- read_excel("~/NB_lncRNA/input/cell_ident/gene_sets.xlsx", sheet = 3)
NonA <- read_excel("~/NB_lncRNA/input/cell_ident/gene_sets.xlsx", sheet = 4)
crmff <- read_excel("~/NB_lncRNA/input/cell_ident/gene_sets.xlsx", sheet = 5)
symblast <- read_excel("~/NB_lncRNA/input/cell_ident/gene_sets.xlsx", sheet = 6)
SCPs <- read_excel("~/NB_lncRNA/input/cell_ident/gene_sets.xlsx", sheet = 7)
OSL <- read_excel("~/NB_lncRNA/input/cell_ident/gene_sets.xlsx", sheet = 8)
```

# Markeriai iš straipsnių {.tabset}

## Kelių straipsnių
[van Groningen](http://dx.doi.org/10.1038/ng.3899), [Jansky 2021](doi.org/10.1038/s41588-021-00806-1), 
[Dong 2020](https://doi.org/10.1016/j.ccell.2020.08.014), [Kameneva 2021](10.1038/s41588-021-00818-x)

Atliko single-cell, iš kurių gauti marekeriai, neuroblastomos identitetui

### Ląstelės panašesnė į MES ar ADRN

- MES - mezenchiminėms ląstelėms būdingi genai (gydymui atsparūs)

- ADRN - adrenerginėm ląstelėms būdingi genai (gydimui jautrūs)
 
```{r}
annotation_col <- data.frame(Group = sampleInfo$Group)
ann_colors = list(Group = c(Batimastat="cyan", control="lightpink"))

all_genes <- unique(c(mes$gene_id, adrn$gene_id))
gene_sets <- list(Mesenchymal = mes$gene_id, Adrenergic = adrn$gene_id)
set.seed(123)
heatmap_ident(mat_pc, all_genes, gene_sets, ann_colors, annotation_col)
```

### Ląstelių diferenciacijos lygmuo

- Nervinė ketera ar Noradrenerginė grupė

- iš švano ląstelių atsiranda neuroblastai ir chromafininės ląstelės

```{r}
all_genes <- unique(c(NCC$gene_id, NonA$gene_id, crmff$gene_id, symblast$gene_id, SCPs$gene_id))
gene_sets <- list(Neural_Crest_like = NCC$gene_id, Noradrenergic = NonA$gene_id, Chromaffin = crmff$gene_id, Neuroblasts = symblast$gene_id, Shwann_cells_presucor = SCPs$gene_id)
set.seed(123)
heatmap_ident(mat_pc, all_genes, gene_sets, ann_colors, annotation_col)
```


## Markeriai iš Gerda Kildisiute et. all 2021 {.tabset}
[Tumor to normal single-cell mRNA comparisons reveal a pan-neuroblastoma cancer cell](https://doi.org/10.1126/sciadv.abd3311).

```{r}
SCPs <- read_excel("~/NB_lncRNA/input/cell_ident/gene_sets_lith.xlsx", sheet = 1)
Bridge <- read_excel("~/NB_lncRNA/input/cell_ident/gene_sets_lith.xlsx", sheet = 2)
SymChrmff <- read_excel("~/NB_lncRNA/input/cell_ident/gene_sets_lith.xlsx", sheet = 3)
chrmff <- read_excel("~/NB_lncRNA/input/cell_ident/gene_sets_lith.xlsx", sheet = 4)
mes_k <- read_excel("~/NB_lncRNA/input/cell_ident/gene_sets_lith.xlsx", sheet = 5)
endothel <- read_excel("~/NB_lncRNA/input/cell_ident/gene_sets_lith.xlsx", sheet = 6)
erytoblasts <- read_excel("~/NB_lncRNA/input/cell_ident/gene_sets_lith.xlsx", sheet = 7)
cortex <- read_excel("~/NB_lncRNA/input/cell_ident/gene_sets_lith.xlsx", sheet = 8)
leuko <- read_excel("~/NB_lncRNA/input/cell_ident/gene_sets_lith.xlsx", sheet = 9)
some_cells <-read_excel("~/NB_lncRNA/input/cell_ident/gene_sets_lith.xlsx", sheet = 10)
NB <- read_excel("~/NB_lncRNA/input/cell_ident/gene_sets_lith.xlsx", sheet = 10)
```

### MES, NB ir other cells
 
```{r}
all_genes <- unique(c(cortex$gene_id, mes_k$gene_id, NB$gene_id, endothel$gene_id, erytoblasts$gene_id, leuko$gene_id, some_cells$gene_id))
gene_sets <- list(Cortex = cortex$gene_id, Mesenchymal = mes_k$gene_id, Neuroblastoma = NB$gene_id, Endothel = endothel$gene_id, Erytoblasts = erytoblasts$gene_id, Leukocytes = leuko$gene_id, Other = some_cells$gene_id)
set.seed(123)
heatmap_ident(mat_pc, all_genes, gene_sets, ann_colors, annotation_col)
```

### Ląstelių diferenciacijos lygmuo

-  most cancer cells show strong chromaffin cell-like features

```{r}
all_genes <- unique(c(SCPs$gene_id, Bridge$gene_id, SymChrmff$gene_id, chrmff$gene_id))
gene_sets <- list(Schwann_pres = SCPs$gene_id, Bridge = Bridge$gene_id, 'Sympathoblasts/Chromaffin' = SymChrmff$gene_id, Chromaffin = chrmff$gene_id)
set.seed(123)
heatmap_ident(mat_pc, all_genes, gene_sets, ann_colors, annotation_col)
```

# Iš single-cell {.tabset}

## Gerda Kildisiute et. all 2021

```{r}
avg_expr <- readRDS("~/NB_lncRNA/output/code/sc/avg_expr.RDS")

common_genes <- intersect(rownames(avg_expr), rownames(counts_pc))


cor_mat <- cor(counts_pc[common_genes, ],
               avg_expr[common_genes, ],
               method = "spearman")

set.seed(773)
pheatmap(cor_mat,
         cluster_rows = TRUE,
         cluster_cols = TRUE,
         annotation_row = annotation_col,
         main = "Ląstelių tipai",
         display_numbers = FALSE,
         color = colorRampPalette(c("blue", "white", "red"))(100))
```

## Dong et. all 2020

Ląstelės, kurios gautos iš embriono (4 savaitės po apvaisinimo)

```{r}
avg_expr <- readRDS("~/NB_lncRNA/output/code/sc/avg_exprDONG.RDS")

common_genes <- intersect(rownames(avg_expr), rownames(counts_pc))

cor_mat <- cor(counts_pc[common_genes, ],
               avg_expr[common_genes, ],
               method = "spearman")

cor_mat <- cor_mat[,-c(3)]

set.seed(773)
pheatmap(cor_mat,
         cluster_rows = TRUE,
         cluster_cols = TRUE,
         annotation_row = annotation_col,
         main = "Ląstelių tipai, embrioniniai",
         display_numbers = FALSE,
         color = colorRampPalette(c("blue", "white", "red"))(100))
```

F2, F7 - mėginiai 8 savaitės po apvaisinimo

```{r}
avg_expr <- readRDS("~/NB_lncRNA/output/code/sc/avg_exprDONG_F2_7.RDS")

rownames(counts_pc) <- sub("\\..*$", "", rownames(counts_pc))
common_genes <- intersect(rownames(avg_expr), rownames(counts_pc))

cor_mat <- cor(counts_pc[common_genes, ],
               avg_expr[common_genes, ],
               method = "spearman")

set.seed(773)
pheatmap(cor_mat,
         cluster_rows = TRUE,
         cluster_cols = TRUE,
         annotation_row = annotation_col,
         main = "Ląstelių tipai, antinksčių (F2, F7)",
         display_numbers = FALSE,
         color = colorRampPalette(c("blue", "white", "red"))(100))
```

F106, F107 - mėginiai 14 savaitės po apvaisinimo

```{r}
avg_expr <- readRDS("~/NB_lncRNA/output/code/sc/avg_exprDONG_F106_107.RDS")

common_genes <- intersect(rownames(avg_expr), rownames(counts_pc))

cor_mat <- cor(counts_pc[common_genes, ],
               avg_expr[common_genes, ],
               method = "spearman")


set.seed(773)
pheatmap(cor_mat,
         cluster_rows = TRUE,
         cluster_cols = TRUE,
         annotation_row = annotation_col,
         main = "Ląstelių tipai, antinksčių (F106, F107)",
         display_numbers = FALSE,
         color = colorRampPalette(c("blue", "white", "red"))(100))
```

