```{r}
library(pacman)
p_load(rtracklayer, GenomicRanges, dplyr, data.table, DESeq2, ggplot2, ggrepel, tidyr, 
      readxl, biomaRt, clusterProfiler, org.Hs.eg.db, DT, ChIPseeker, TxDb.Hsapiens.UCSC.hg38.knownGene, 
      pheatmap, flashClust, ggraph, ComplexHeatmap, gridExtra, grid, tidygraph, edgeR)
source("~/NB_lncRNA/code/BioInsights/more_code.R")
knitr::opts_chunk$set(fig.width=6, fig.height=6, echo = T)
```

```{r}
tmp <-  readRDS("~/NB_lncRNA/output/code/lncRNA/DataQC/data2DEG.RDS")
sampleInfo <- tmp[[2]]
samples2do <- c("T1cH1", "T1cH2", "T1cN1", "T1cN2", "K7cH1", "K7cH2", "K7cN1", "K7cN2")
sampleInfo <- sampleInfo[Barcode %in% samples2do, ] 
sampleInfo$Group <- sampleInfo$Oxygen

annotation_col <- data.frame(Group = sampleInfo$Group)
ann_colors = list(Group = c(Hypox="cyan", Normox="lightpink"))
```
```{r}
DT::datatable(sampleInfo[, .(sample, Clone,  Group)], class = 'cell-border stripe')
```
```{r}
#Protein coding
duomenys <- readRDS("~/NB_lncRNA/input/data2DEG_protein.RDS")

list_of_4 <- duomenys[[1]]
counts_pc <- list_of_4[[2]]
counts_pc <- counts_pc[, samples2do]

dds <- readRDS("~/NB_lncRNA/output/code/BioInsights/Oxygen/dds_pc.RDS")
vsd_pc <- vst(dds)
mat_pc <- assay(vsd_pc)
res_pc <- results(dds) %>% as.data.table(., keep.rownames=TRUE)

sig <- subset(res_pc, padj < 0.05 & abs(log2FoldChange) >= 2)
sig <- sig[order(sig$padj), ]
sig <- as.data.frame(sig)
mat_filt_pc <- mat_pc[rownames(mat_pc) %in% sig$rn, ]
rownames(mat_filt_pc) <- sub("\\..*$", "", rownames(mat_filt_pc))
```


# Iš single-cell {.tabset}

## Gerda Kildisiute et. all 2021

```{r}
avg_expr <- readRDS("~/NB_lncRNA/output/code/sc/avg_expr.RDS")
single_pheatmap(avg_expr, counts_pc, annotation_col)
```

## Dong et. all 2020 {.tabset}

### Ląstelės, kurios gautos iš embriono (4 savaitės po apvaisinimo)

```{r}
avg_expr <- readRDS("~/NB_lncRNA/output/code/sc/avg_exprDONG.RDS")
avg_expr <- avg_expr[,-3]
single_pheatmap(avg_expr, counts_pc, annotation_col)
```

### F2, F7 - mėginiai 8 savaitės po apvaisinimo

```{r}
avg_expr <- readRDS("~/NB_lncRNA/output/code/sc/avg_exprDONG_F2_7.RDS")
counts <- counts_pc
rownames(counts) <- sub("\\..*$", "", rownames(counts))
single_pheatmap(avg_expr, counts, annotation_col)
```

### F106, F107 - mėginiai 14 savaitės po apvaisinimo

```{r}
avg_expr <- readRDS("~/NB_lncRNA/output/code/sc/avg_exprDONG_F106_107.RDS")
single_pheatmap(avg_expr, counts, annotation_col)
```

# Markeriai iš single cell straipsnių {.tabset}
```{r}
counts_pc <- readRDS("~/NB_lncRNA/input/counts_pc_symb.RDS")
counts_pc <- counts_pc[, samples2do]
map <- readRDS("~/NB_lncRNA/input/map_gene.RDS")
id_to_symbol <- setNames(map$gene_name, map$gene_id)
new_names <- id_to_symbol[rownames(mat_pc)]
new_names[is.na(new_names)] <- rownames(mat_pc)[is.na(new_names)]
rownames(mat_pc) <- new_names
```

## Radialinė glija ir jos atšakos {.tabset}

[Radial glia and radial glia-like cells: Their role in neurogenesis and regeneration](https://doi.org/10.3389/fnins.2022.1006037), 
[A defined roadmap of radial glia and astrocyte differentiation from human pluripotent stem cells](https://doi.org/10.1016/j.stemcr.2023.06.007),
[Decoding Neuronal Diversification by Multiplexed Single-cell RNA-Seq](https://doi.org/10.1016/j.stemcr.2021.02.006)
[Distinct Molecular Programs Define Human Radial Glia Subtypes During Human Cortical Development](https://rb.gy/gexrby)

```{r}
markers <- read_excel("~/NB_lncRNA/input/cell_ident/radial_glia_and_other.xlsx", sheet=1)
neuronal <- read_excel("~/NB_lncRNA/input/cell_ident/radial_glia_and_other.xlsx", sheet=2)
```

```{r}
all_genes <- unique(c(markers$`Radial Glia`, markers$'Muller Glia', markers$`Adult subgranular zone`, markers$`Adult subventricular zone`, markers$Astrocytes, markers$'Pro-neuronal TF', markers$'Gliogenic TF', markers$'Oligodendrocyte Precursor', markers$'postmitotic neurons',
neuronal$Dopaminenergic, neuronal$Cholinergic, neuronal$GABAergic, neuronal$Glutamatergic, neuronal$'pan-neuronal', neuronal$'Canoonical neuronal subtype', neuronal$'Canonical fibroblast'))
gene_sets <- list(Radial_Glia = markers$`Radial Glia`, Muller_Glia = markers$'Muller Glia', Adult_subgranular_zone = markers$`Adult subgranular zone`, Adult_subventricular_zone = markers$`Adult subventricular zone`, Astrocutes = markers$Astrocytes, Pro_Neuronal_TF = markers$'Pro-neuronal TF', Gliogenic_TF = markers$'Gliogenic TF', Oligodendrocyte_Precursor = markers$'Oligodendrocyte Precursor', Postmitotic_neurons = markers$'postmitotic neurons',
Dopaminenergic = neuronal$Dopaminenergic, Cholinergic = neuronal$Cholinergic, GABAergic = neuronal$GABAergic, Glutamatergic = neuronal$Glutamatergic, Pan_neuronal = neuronal$'pan-neuronal', Canoonical_neuronal_subtype =neuronal$'Canoonical neuronal subtype', Canonical_fibroblast = neuronal$'Canonical fibroblast')
set.seed(123)
heatmap_ident(mat_pc, all_genes, gene_sets, ann_colors, annotation_col)
```

### Glija ir specifikacija
```{r, fig.height=12, fig.width= 18}
genes_box <- markers$`Radial Glia`
a <- boxplotinam(genes_box, counts_pc, sampleInfo$Group, sampleInfo$Barcode) + ggtitle("Radial Glia")
genes_box <- markers$'Muller Glia'
b <- boxplotinam(genes_box, counts_pc, sampleInfo$Group, sampleInfo$Barcode) + ggtitle("Muller Glia")
genes_box <- markers$`Adult subgranular zone`
c <- boxplotinam(genes_box, counts_pc, sampleInfo$Group, sampleInfo$Barcode) + ggtitle("Adult subgranular zone")
genes_box <- markers$`Adult subventricular zone`
d <- boxplotinam(genes_box, counts_pc, sampleInfo$Group, sampleInfo$Barcode) + ggtitle("Adult subventricular zone")

(a | b) / (c | d)
```
```{r, fig.height=12, fig.width=20}
genes_box <- markers$Astrocytes
a <- boxplotinam(genes_box, counts_pc, sampleInfo$Group, sampleInfo$Barcode) + ggtitle("Astrocytes")
genes_box <- markers$`Pro-neuronal TF`
b <- boxplotinam(genes_box, counts_pc, sampleInfo$Group, sampleInfo$Barcode) + ggtitle("Pro-neuronal TF")
genes_box <- markers$`Gliogenic TF`
c <- boxplotinam(genes_box, counts_pc, sampleInfo$Group, sampleInfo$Barcode) + ggtitle("Gliogenic TF")
genes_box <- markers$`Oligodendrocyte Precursor`
d <- boxplotinam(genes_box, counts_pc, sampleInfo$Group, sampleInfo$Barcode) + ggtitle("Oligodendrocyte Precursor")
genes_box <- markers$'postmitotic neurons'
e <- boxplotinam(genes_box, counts_pc, sampleInfo$Group, sampleInfo$Barcode) + ggtitle("postmitotic neurons")


(a | b) / (c | d |e)
```

### Sinapsės ir nervai
```{r, fig.height=12, fig.width= 18}
genes_box <- neuronal$Dopaminenergic
a <- boxplotinam(genes_box, counts_pc, sampleInfo$Group, sampleInfo$Barcode) + ggtitle("Dopaminenergic")
genes_box <- neuronal$Cholinergic
b <- boxplotinam(genes_box, counts_pc, sampleInfo$Group, sampleInfo$Barcode) + ggtitle("Cholinergic")
genes_box <- neuronal$GABAergic
c <- boxplotinam(genes_box, counts_pc, sampleInfo$Group, sampleInfo$Barcode) + ggtitle("GABAergic")
genes_box <- neuronal$Glutamatergic
d <- boxplotinam(genes_box, counts_pc, sampleInfo$Group, sampleInfo$Barcode) + ggtitle("Glutamatergic")

(a | b) / (c | d)
```
```{r, fig.width=20}
genes_box <- neuronal$'pan-neuronal'
a <- boxplotinam(genes_box, counts_pc, sampleInfo$Group, sampleInfo$Barcode) + ggtitle("pan-neuronal")
genes_box <- neuronal$`Canoonical neuronal subtype`
b <- boxplotinam(genes_box, counts_pc, sampleInfo$Group, sampleInfo$Barcode) + ggtitle("Canoonical neuronal subtype")
genes_box <- neuronal$`Canonical fibroblast`
c <- boxplotinam(genes_box, counts_pc, sampleInfo$Group, sampleInfo$Barcode) + ggtitle("Canonical fibroblast")

(a | b | c)
```


## Kelių straipsnių su MES, ADRN, nervine ketera ir jos diferenciacijos atšakomis {.tabset} 
[van Groningen](http://dx.doi.org/10.1038/ng.3899), [Jansky 2021](doi.org/10.1038/s41588-021-00806-1), 
[Dong 2020](https://doi.org/10.1016/j.ccell.2020.08.014), [Kameneva 2021](10.1038/s41588-021-00818-x)

Atliko single-cell, iš kurių gauti marekeriai, neuroblastomos identitetui


```{r}
#daug skirtingu
markers <- read_excel("~/NB_lncRNA/input/markers_from_articles.xlsx")
```


### Ląstelės panašesnė į MES ar ADRN

- MES - mezenchiminėms ląstelėms būdingi genai (gydymui atsparūs)

- ADRN - adrenerginėm ląstelėms būdingi genai (gydimui jautrūs)
 
```{r}
all_genes <- unique(c(markers$Mesenchymal, markers$Adrenergic))
gene_sets <- list(Mesenchymal = markers$Mesenchymal, Adrenergic = markers$Adrenergic)
set.seed(123)
heatmap_ident(mat_pc, all_genes, gene_sets, ann_colors, annotation_col)
```
```{r}
gene_sets <- lapply(gene_sets, function(gs) {
  intersect(gs, rownames(counts_pc))
})

scores <- sapply(gene_sets, function(gs) {
  colMeans(counts_pc[gs, , drop = FALSE])
})

df <- data.frame(
  sample = rownames(scores),
  scores,
  Group = sampleInfo$Group)

df_long <- pivot_longer(
  df,
  cols = names(gene_sets),
  names_to = "gene_set",
  values_to = "score"
)
ggplot(df_long, aes(x = Group, y = score, fill = Group)) +
  geom_boxplot(outlier.shape = NA) +
  geom_jitter(width = 0.1, size = 2) +
  facet_wrap(~gene_set) +
  geom_text_repel(aes(label = sample))

```

### Ląstelių diferenciacijos lygmuo

- Nervinė ketera ar Noradrenerginė grupė

- iš švano ląstelių atsiranda neuroblastai ir chromafininės ląstelės

```{r}
all_genes <- unique(c(markers$`Neural Crest Cells-like`, markers$Noradrenergic, markers$`Chromaffin cells`, markers$`Sympathetic Neuroblasts`, markers$'Shwann cells presucors'))
gene_sets <- list(Neural_Crest_like = markers$`Neural Crest Cells-like`, Noradrenergic = markers$Noradrenergic, Chromaffin = markers$`Chromaffin cells`, Sympathetic_Neuroblasts = markers$`Sympathetic Neuroblasts`, Shwann_cells_presucor = markers$'Shwann cells presucors')
set.seed(123)
heatmap_ident(mat_pc, all_genes, gene_sets, ann_colors, annotation_col)
```
```{r, fig.width= 18}
genes_box <- markers$`Neural Crest Cells-like`
a <- boxplotinam(genes_box, counts_pc, sampleInfo$Group, sampleInfo$Barcode) + ggtitle("Neural Crest Cells-like")
genes_box <- markers$Noradrenergic
b <- boxplotinam(genes_box, counts_pc, sampleInfo$Group, sampleInfo$Barcode) + ggtitle("Noradrenergic")

a | b
```
```{r, fig.height=8, fig.width=27}
genes_box <- markers$`Chromaffin cells`
a <- boxplotinam(genes_box, counts_pc, sampleInfo$Group, sampleInfo$Barcode) + ggtitle("Chromaffin cells")
genes_box <- markers$`Sympathetic Neuroblasts`
b <- boxplotinam(genes_box, counts_pc, sampleInfo$Group, sampleInfo$Barcode) + ggtitle("Sympathetic Neuroblasts")
genes_box <- markers$`Shwann cells presucors`
c <- boxplotinam(genes_box, counts_pc, sampleInfo$Group, sampleInfo$Barcode) + ggtitle("Shwann cells presucors")
a| b| c
```


## Markeriai iš Gerda Kildisiute et. all 2021 {.tabset}
[Tumor to normal single-cell mRNA comparisons reveal a pan-neuroblastoma cancer cell](https://doi.org/10.1126/sciadv.abd3311).

```{r}
markers <- read_xlsx("~/NB_lncRNA/input/cell_ident/Neuronal markers.xlsx", sheet = 2)
```

### MES, NB ir other cells
 
```{r}
all_genes <- unique(c(markers$Cortex, markers$Mesenchyme, markers$Neuroblastoma, markers$Endothelium, markers$Erythoblasts, markers$Leukocytes, markers$Other))
gene_sets <- list(Cortex = markers$Cortex, Mesenchymal = markers$Mesenchyme, Neuroblastoma = markers$Neuroblastoma, Endothelium = markers$Endothelium, Erythoblasts = markers$Erythoblasts, Leukocytes = markers$Leukocytes, Other = markers$Other)
set.seed(123)
heatmap_ident(mat_pc, all_genes, gene_sets, ann_colors, annotation_col)
```
```{r, fig.width= 16}
genes_box <- markers$Mesenchyme
a <- boxplotinam(genes_box, counts_pc, sampleInfo$Group, sampleInfo$Barcode) + ggtitle("Mesenchyme")
genes_box <- markers$Neuroblastoma
b <- boxplotinam(genes_box, counts_pc, sampleInfo$Group, sampleInfo$Barcode) + ggtitle("Neuroblastoma")

a | b
```
```{r, fig.height=12,fig.width=23}
genes_box <- markers$Cortex
a <- boxplotinam(genes_box, counts_pc, sampleInfo$Group, sampleInfo$Barcode) + ggtitle("Cortex")
genes_box <- markers$Endothelium
b <- boxplotinam(genes_box, counts_pc, sampleInfo$Group, sampleInfo$Barcode) + ggtitle("Endothelium")
genes_box <- markers$Erythoblasts
c <- boxplotinam(genes_box, counts_pc, sampleInfo$Group, sampleInfo$Barcode) + ggtitle("Erythoblasts")
genes_box <- markers$Leukocytes
d <- boxplotinam(genes_box, counts_pc, sampleInfo$Group, sampleInfo$Barcode) + ggtitle("Leukocytes")
genes_box <- markers$Other
e <- boxplotinam(genes_box, counts_pc, sampleInfo$Group, sampleInfo$Barcode) + ggtitle("Other")

(a | b | c) / (d | e)
```

### Ląstelių diferenciacijos lygmuo

-  most cancer cells show strong chromaffin cell-like features

```{r}
all_genes <- unique(c(markers$SCPs, markers$Bridge, markers$`Sympathoblastic/Chromaffin`, markers$Chromaffin))
gene_sets <- list(Schwann_pres = markers$SCPs, Bridge = markers$Bridge, 'Sympathoblasts/Chromaffin' = markers$`Sympathoblastic/Chromaffin`, Chromaffin = markers$Chromaffin)
set.seed(123)
heatmap_ident(mat_pc, all_genes, gene_sets, ann_colors, annotation_col)
```
```{r, fig.height=12,  fig.width=18}
genes_box <- markers$SCPs
a <- boxplotinam(genes_box, counts_pc, sampleInfo$Group, sampleInfo$Barcode) + ggtitle("SCPs")
genes_box <- markers$Bridge
b <- boxplotinam(genes_box, counts_pc, sampleInfo$Group, sampleInfo$Barcode) + ggtitle("Bridge")
genes_box <- markers$`Sympathoblastic/Chromaffin`
c <- boxplotinam(genes_box, counts_pc, sampleInfo$Group, sampleInfo$Barcode) + ggtitle("Sympathoblastic/Chromaffin")
genes_box <- markers$Chromaffin
d <- boxplotinam(genes_box, counts_pc, sampleInfo$Group, sampleInfo$Barcode) + ggtitle("Chromaffin")

(a | b ) / (c | d)
```
