Deguonies sąlygos (hypox- mažai deguonies, normox- normalus deguonies kiekis)
```{r}
library(pacman)
p_load(rtracklayer, GenomicRanges, dplyr, data.table, dplyr, DESeq2, ggplot2, ggrepel, tidyr, 
      readxl, biomaRt, clusterProfiler, org.Hs.eg.db, DT, ChIPseeker, TxDb.Hsapiens.UCSC.hg38.knownGene, 
      pheatmap, flashClust, ggraph, ComplexHeatmap, gridExtra, grid, edgeR)
knitr::opts_chunk$set(fig.width=6, fig.height=6, echo = T)
pthres <- 0.1
lfc <- log2(1.25)
source("~/NB_lncRNA/code/BioInsights/more_code.R")
```

```{r}
tmp <-  readRDS("~/NB_lncRNA/output/code/lncRNA/DataQC/data2DEG.RDS")
sampleInfo <- tmp[[2]]
samples2do <- c("T1cH1", "T1cH2", "T1cN1", "T1cN2", "K7cH1", "K7cH2", "K7cN1", "K7cN2")
sampleInfo <- sampleInfo[Barcode %in% samples2do, ] 
sampleInfo$Group <- sampleInfo$Oxygen
```
```{r}
DT::datatable(sampleInfo[, .(sample, Clone,  Group)], class = 'cell-border stripe')
```

```{r}
list_of_4 <- tmp[[1]]
counts_lnc <- list_of_4[[2]]
counts_lnc <- counts_lnc[, samples2do]

dds <- readRDS("~/NB_lncRNA/output/code/BioInsights/Oxygen/dds_lnc.RDS")
vsd <- assay(vst(dds)) %>% as.data.table(., keep.rownames=TRUE) 

mat <- vsd[,-1]
mat <- as.matrix(mat)
rownames(mat) <- vsd$rn

res <- results(dds) %>% as.data.table(., keep.rownames=TRUE) 

sig_lncRNAs <- subset(res, padj < 0.05 & abs(log2FoldChange) > 1.25)
sig_lncRNAs <- sig_lncRNAs[order(sig_lncRNAs$padj), ]
sig_lncRNAs$gene_id <- rownames(sig_lncRNAs)
sig_lncRNAs <- as.data.frame(sig_lncRNAs)
#rownames(sig_lncRNAs) <- sub("\\..*$", "", rownames(sig_lncRNAs))
mat_filt_lnc <- mat[rownames(mat) %in% sig_lncRNAs$rn, ]
rownames(mat_filt_lnc) <- sub("\\..*$", "", rownames(mat_filt_lnc))
```
```{r}
#Protein coding
duomenys <- readRDS("~/NB_lncRNA/input/data2DEG_protein.RDS")

list_of_4 <- duomenys[[1]]
counts_pc <- list_of_4[[2]]
counts_pc <- counts_pc[, samples2do]

dds <- readRDS("~/NB_lncRNA/output/code/BioInsights/Oxygen/dds_pc.RDS")
vsd_pc <- vst(dds)
mat_pc <- assay(vsd_pc)
res_pc <- results(dds) %>% as.data.table(., keep.rownames=TRUE)

sig <- subset(res_pc, padj < 0.05 & abs(log2FoldChange) >= 2)
sig <- sig[order(sig$padj), ]
sig <- as.data.frame(sig)
mat_filt_pc <- mat_pc[rownames(mat_pc) %in% sig$rn, ]
rownames(mat_filt_pc) <- sub("\\..*$", "", rownames(mat_filt_pc))
```

# Bendras mėginių pasižiūrėjimas {.tabset}

## Heatmap
Pagrinde matomas atsiskyrimas pagal tiriamą poveikį.

Matomas atsiskyrimas klonų viduje (nedidelis).
```{r}
annotation_col <- data.frame(Group = sampleInfo$Group)
ann_colors = list(Group = c(Hypox="cyan", Normox="lightpink"))
p1 <- plot_heatmap(mat_filt_pc, "mRNA", annotation_col, ann_colors)
p2 <- plot_heatmap(mat_filt_lnc, "lncRNA", annotation_col, ann_colors)
```

```{r, fig.height = 7, fig.width=18}
rownames(annotation_col) <- sampleInfo$Barcode
mat <- rbind(mat_filt_lnc, mat_filt_pc)
p3 <- plot_heatmap(mat, "bendras", annotation_col, ann_colors)

g1 <- grid.grabExpr(draw(p1))
g2 <- grid.grabExpr(draw(p2))
g3 <- grid.grabExpr(draw(p3))

gridExtra::grid.arrange(g1, g2, g3, ncol = 3)
```

## Koreliacija pagal mėginius
Pagal visų geų raišką mėginiai atsiskiria pagal klonus.
```{r, fig.height= 10, fig.width = 18}
countai <- rbind(counts_lnc, counts_pc)

a <- get_cor(counts_lnc, title = "lncRNA")
b <-get_cor(counts_pc, title = "mRNA")
c <-get_cor(countai, title = "Bendras")

a | b| c
```

## PCA
Pagal pakitusios raiškos genus matomas aiškus atsiskyrimas pagal tiriamas sąlygas.
```{r}
get_pca(mat, sampleInfo) + ggtitle("Bendras")
```

# Pakitę baltymą koduojantys genai
```{r}
sig_lnc_up <- subset(sig_lncRNAs, padj < 0.05 & log2FoldChange > 1)
sig_lnc_down <- subset(sig_lncRNAs, padj < 0.05 & log2FoldChange < -1)
sig_pc_up <- subset(sig, padj < 0.05 & log2FoldChange >= log2(2))
sig_pc_down <- subset(sig, padj < 0.05 & log2FoldChange <= (-1)*log2(2))
```

```{r}
pc_names <- rownames(mat_pc)
rownames(sig_pc_up) <- sub("\\..*$", "", sig_pc_up$rn)
pc_names <- sub("\\..*$", "", pc_names)
ego <- enrichGO(gene          = rownames(sig_pc_up),
                universe      = pc_names,
                OrgDb         = "org.Hs.eg.db",
                ont           = "BP",
                pAdjustMethod = "none",
                pvalueCutoff  = 0.05,
                keyType       = "ENSEMBL",
                readable      = TRUE)
c <- dotplot(ego, showCategory=10) + ggtitle("GO padidėjusios raiškos")

rownames(sig_pc_down) <- sub("\\..*$", "", sig_pc_down$rn)
ego <- enrichGO(gene          = rownames(sig_pc_down),
                universe      = pc_names,
                OrgDb         = "org.Hs.eg.db",
                ont           = "BP",
                pAdjustMethod = "none",
                pvalueCutoff  = 0.05,
                key           = "ENSEMBL",
                readable      = TRUE)
d <- dotplot(ego, showCategory=10) + ggtitle("GO sumažėjusios raiškos")
```
```{r}
ensembl_ids <-  rownames(sig_pc_up)
entrezID <- mapIds(
  org.Hs.eg.db,
  keys = ensembl_ids,
  column = "ENTREZID",
  keytype = "ENSEMBL",
  multiVals = "first")

entrezID <- na.omit(entrezID)
kegg <- enrichKEGG(gene         = entrezID,
                   organism     = 'hsa',
                   pvalueCutoff = 0.05)
a <- dotplot(kegg, showCategory=10) +ggtitle("KEGG su padidėjusios raiškos genais")

ensembl_ids <-  rownames(sig_pc_down)
entrezID <- mapIds(
  org.Hs.eg.db,
  keys = ensembl_ids,
  column = "ENTREZID",
  keytype = "ENSEMBL",
  multiVals = "first")

entrezID <- na.omit(entrezID)
kegg <- enrichKEGG(gene         = entrezID,
                   organism     = 'hsa',
                   pvalueCutoff = 0.05)
b <- dotplot(kegg, showCategory=10) +ggtitle("KEGG su sumažėjusios raiškos genais")
```
Padidėjusios raiškos genai susiję su: kaulų formavimasis, ląstelės judėjimu, adhezija, ląsteliu ciklu.
```{r, fig.width=12}
c | a
```
Sumažėjusios raiškos genai susiję su: oksidacinės aplinkos pokyčiais (reakcija), raumenimis, anglies dioksidu.
```{r, fig.width=12}
d | b
```

# Genominis kontekstas (šalia lncRNA esantys genai) {.tabset}
lncRNA lgali reguliuoti šalia esančių genų raišą. Stebima kokie yra šalia esantys pakitę baltymą koduoajntys genai.
## Šalia lncRNA esantys baltymą koduojantys genai
```{r}
lncGR <- readRDS("~/NB_lncRNA/output/code/BioInsights/Oxygen/lncGR.RDS") #padarytas su siglncRNAs
#geneGR <- readRDS("~/NB_lncRNA/output/code/BioInsights/geneGR.RDS")
```
lncRNA genai, jų genominė padėtis ir artimiausi baltymą koduojantys kaimyniniai genai su atstumu iki jų.
Genominė padėtis:

- Antisense - persidengia su baltymą koduojančiu genu, bet priešingoje grandinėje.

- Sense Overlapping - persidengia su baltymą koduojančiu genu toje pačioje grandinėje.

- Bidirectional - priešingos krypties nei artimiausias baltymą koduojantis genas (šalia jo reguliacinių elementų).

- Intergenic - lncRNA tarp baltymą koduojančių genų.
```{r}
#final_table <- get_near_table(lncGR, geneGR) 
final_table <- read.csv("~/NB_lncRNA/output/code/BioInsights/Oxygen/distance.csv")
table(final_table$genomic_context)
```

## Šalia lncRRNA esantys pakitę baltymą koduojantys genai
Atfiltravus pakitusios raiškos baltymą koduojančius genus.
Visi yra intergeniniai.
```{r}
geneGR <- readRDS("~/NB_lncRNA/output/code/BioInsights/Oxygen/geneGR.RDS")
final_table <- final_table[final_table$nearest_protein_coding_gene %in% geneGR$gene_name, ]

datatable(final_table, class = 'cell-border stripe', , rownames = FALSE)
```

## Šalia (100kb) lncRNA esančių baltymą koduojančių GO enrichment
```{r}
# Artimiausi genai (cis, within 100kb)
# cituojant D Avalos (2023) — For distances between 50 kb and 1Mb between co-expressed gene pairs
nearest_genes <- distanceToNearest(lncGR, geneGR)
cis_genes <- geneGR[subjectHits(nearest_genes)][mcols(nearest_genes)$distance <= 100000]
cis_gene_names <- unique(cis_genes$gene_id)
cis_gene_names <- sub("\\..*$", "", cis_gene_names)

go_res <- enrichGO(gene = cis_gene_names,
                   universe = pc_names,
                   OrgDb = org.Hs.eg.db,
                   keyType = "ENSEMBL",
                   ont = "BP",
                   pvalueCutoff = 0.05)
go_res <- as.data.frame(go_res) %>% dplyr::select(Procesai = Description)
go_res
```

# Koreliacija {.tabset}
## Pagal raišką
Matoma, jog yra tarpusavyje koreliuojančių lncRNA su mRNA (matomas grupių susidarymas).
```{r}
cor_matrix <- cor(t(mat_filt_lnc), t(mat_filt_pc), method = "spearman")
p1 <- cor_heatmap(cor_matrix, "Su efektu")
```

Atmetus poveikio grupę, matomi klasteriai, kurie gali kinta kartu.
```{r}
Status <- factor(sampleInfo$Group, levels = c("Hypox", "Normox"))
design <- model.matrix(~Status)
fit <- lmFit(mat_filt_lnc, design)
mat_lnc <- residuals.MArrayLM(fit, mat_filt_lnc)

fit <- lmFit(mat_filt_pc, design)
mat_pc <- residuals.MArrayLM(fit, mat_filt_pc)

cor_matrix <- cor(t(mat_lnc), t(mat_pc), method = "spearman")
cor_df <- reshape2::melt(cor_matrix)
colnames(cor_df) <- c("lncRNA", "mRNA", "value")
p2 <- cor_heatmap(cor_matrix, "Be efekto")
```
```{r, fig.width=12}
g1 <- grid.grabExpr(draw(p1))
g2 <- grid.grabExpr(draw(p2))

gridExtra::grid.arrange(g1, g2, ncol = 2)
```

## Stipriai koreliuojančių su lncRNA mRNA funckinė anotacija {.tabset}
### Lyginant abu ląstelių klonus kartu
Funkcijos susijusios su reakcija į deguonies pokyčius, raumenimis.
```{r}
# Pasidaryti atskirus tegiamai ir neigiamai koreliuojantiems (?)
cor_df_sig <- subset(cor_df, abs(value) > 0.85)

rownames(sig_lnc_up) <- sub("\\..*$", "", rownames(sig_lnc_up))
rownames(sig_lnc_down) <- sub("\\..*$", "", rownames(sig_lnc_down))

#sudaro klasterius
genes <- unique(as.character(cor_df_sig$mRNA[cor_df_sig$lncRNA %in% rownames(mat_filt_lnc)]))
```

```{r}
ego <- enrichGO(genes, OrgDb = org.Hs.eg.db, keyType = "ENSEMBL", ont = "BP")
dotplot(ego, showCategory=10) + ggtitle("Koreliuojantys bendrai")
```


### Atskirai tarp klonų sudarius koreliacijas
```{r}
cor_df_T1 <- readRDS("~/NB_lncRNA/output/code/BioInsights/Oxygen/cor_T.RDS")
cor_df_K7 <- readRDS("~/NB_lncRNA/output/code/BioInsights/Oxygen/cor_K.RDS")
cor_sig_T1 <- subset(cor_df_T1, abs(value) > 0.8)
cor_sig_K7 <- subset(cor_df_K7, abs(value) > 0.8)

poros_T <- cor_sig_T1[, c("lncRNA", "mRNA")]
poros_K <- cor_sig_K7[, c("lncRNA", "mRNA")]

common_pairs <- inner_join(poros_T, poros_K, by = c("lncRNA", "mRNA"))
unique_pc <- unique(common_pairs$mRNA)
unique_pc <- sub("\\..*$", "", unique_pc)
```

```{r}
entrezID <- mapIds(
  org.Hs.eg.db,
  keys = unique_pc,
  column = "ENTREZID",
  keytype = "ENSEMBL",
  multiVals = "first")

entrezID <- na.omit(entrezID)

kegg <- enrichKEGG(gene         = entrezID,
                   organism     = 'hsa',
                   pvalueCutoff = 0.1)
kegg_proc <- as.data.frame(kegg) %>% dplyr::select(Procesai = Description)
kegg_proc
```

# Protein-protein interaction network construction, module analysis {.tabset}
Naudojant STRING duomenų bazę sukuriamas baltymo-baltymo sąveikos tinklas 
su pakitusiais baltymą koduojančiais genais.

Prie susidariusių genų grupių jungiame lncRNA, kurios galėtų būti susijusios su susidariusom grupėm.
```{r}
g <- readRDS( "~/NB_lncRNA/output/code/BioInsights/graph/network_graph_TK.RDS")
V(g)$name <- V(g)$symbol
tg <- readRDS("~/NB_lncRNA/output/code/BioInsights/graph/tbl_TK.rds")
```
## lncRNA charakteristikos
Turima 169 mazgus ir 213 ryšius tarp ilgųjų nekoduojančių RNR ir baltymų arba baltymo-baltymo

Mazgai panašaus, nedidelio dydžio.
```{r}
table(V(g)$type)
table(E(g)$edge_type)

vcount(g)
ecount(g)
components(g)$csize
```

- Degree -> skaičius ryšių vienai lncRNA (top 10 su didžiausių skaičumi ryšių)

- Betweenness -> trumpiausias atstumas tinkle (tiltas kitų elementų sujungimui tinkle)

- Eigenvector- lncRNA kurių jungtis prie mRNR yra stipriausia (jungiasi su mRNA)

- Module- kuriai grupei priklauso (kurioje genų grupėje veikia)

Atrenkamos lncRNA, kurios gali būti reguliatoriais
```{r}
library(tidygraph)
library(dplyr)
tg <- tg %>%
  activate(nodes) %>%
  mutate(degree = centrality_degree(),
         betweenness = centrality_betweenness(),
         eigenvector = centrality_eigen() )
node_stats <- tg %>%
  activate(nodes) %>%
  as_tibble()

lnc_stats <- node_stats %>%
  filter(type == "lncRNA") %>%
  mutate(
    deg_rank = percent_rank(degree),
    bet_rank = percent_rank(betweenness),
    eig_rank = percent_rank(eigenvector) ) %>%
  mutate(regulatory_score = deg_rank + bet_rank + eig_rank) %>%
  arrange(desc(regulatory_score))

lnc_stats_clean <- lnc_stats[,c(3:11)]
datatable(lnc_stats_clean, options = list(pageLength = 10, scrollX = TRUE))
```

## Tinklas
Top lncRNAs
```{r}
threshold <- quantile(lnc_stats$regulatory_score, 0.75)

top_lnc <- lnc_stats %>%
  filter(regulatory_score >= threshold)

top_lnc$name
```
```{r, fig.height=10, fig.width=10}
TOP_tinklas(tg, top_lnc$name)
```

## lncRNA funkcijos priskyrimas pagal tinklą
```{r}
lnc_enrichment_results <- readRDS("~/NB_lncRNA/output/code/BioInsights/graph/lncEn_TK.RDS")
```
```{r, fig.height=12, fig.width= 12}
top5_lnc <- top_lnc$symbol[1:5]

library(cowplot)
plots <- lapply(top5_lnc, function(lnc){
  ego <- lnc_enrichment_results[[lnc]]
  if(is.null(ego) || nrow(as.data.frame(ego)) == 0) return(NULL)
  dotplot(ego, showCategory = 10, title = lnc) })

plots <- plots[!sapply(plots, is.null)]
plot_grid(plotlist = plots, ncol = 2) 
```

## Lentelė su top lncRNA ir jų mRNA reguliacija
```{r}
geneGR_df <- as.data.frame(geneGR)
res_pc <- sig %>%
  mutate(symbol = geneGR_df$gene_name[match(rn, geneGR_df$gene_id)]) %>%
  mutate(mRNA_regulation = case_when(
    log2FoldChange > 0 ~ "up",
    log2FoldChange < 0 ~ "down",
    TRUE ~ "no_change")) %>%
  select(rn, symbol, log2FoldChange, mRNA_regulation)

lncGR_df <- as.data.frame(lncGR)
res_lnc <- sig_lncRNAs %>%
  mutate(symbol = lncGR_df$gene_name[match(rn, lncGR_df$gene_id)]) %>%
  mutate(lncRNA_regulation = case_when(
    log2FoldChange > 0 ~ "up",
    log2FoldChange < 0 ~ "down",
    TRUE ~ "no_change")) %>%
  select(rn, symbol, log2FoldChange, lncRNA_regulation)

lnc_reg <- res_lnc %>%
  select(symbol, log2FoldChange) %>%
  mutate(lnc_direction = ifelse(log2FoldChange > 0, "up", "down"))

lnc_nodes <- V(g)[type == "lncRNA"]
lnc_mrna_table <- do.call(rbind, lapply(lnc_nodes$symbol, function(lnc) {
  
  neigh <- neighbors(g, lnc)
  target_mrna <- V(g)$symbol[neigh][V(g)$type[neigh] == "protein"]
  
  if(length(target_mrna) == 0) return(NULL)
  
  data.frame(
    lncRNA = lnc,
    target_mRNA = target_mrna,
    stringsAsFactors = FALSE ) }))

mRNA_reg <- res_pc %>%
  select(symbol, log2FoldChange) %>%
  mutate(mRNA_direction = ifelse(log2FoldChange > 0, "up", "down"))
mRNA_reg$symbol[mRNA_reg$symbol == "ENSG00000286235"] <- "MCM8-2"
mRNA_reg$symbol[mRNA_reg$symbol == "ENSG00000284931"] <- "ENSP00000496470"

mRNA_reg$symbol[mRNA_reg$symbol == "ENSG00000256349"] <- "ENSP00000398526"
mRNA_reg$symbol[mRNA_reg$symbol == "ENSG00000254692"] <- "E9PSI1_HUMAN"


lnc_mrna_table <- lnc_mrna_table %>%
  left_join(lnc_reg %>% select(symbol, lnc_direction), by = c("lncRNA" = "symbol")) %>%
  left_join(mRNA_reg %>% select(symbol, mRNA_direction), by = c("target_mRNA" = "symbol"))

lnc_mrna <- lnc_mrna_table %>%
  filter(lncRNA %in% top5_lnc)

datatable(lnc_mrna, options = list(pageLength = 10, scrollX = TRUE))
```
