Protein-Protein Interaction (Baltymo-Baltymo sąveikas) nagrinėti + per koreliacijas prie susidariųsių genų grupių pridėti lncRNA

Kodas didesniems setams (bent 8 mėginiai)

Pakaita populiariam WGCNA (jam reikia bent 15 mėginių)

```{r}
library(pacman)
p_load(dplyr, igraph, ggraph, tidygraph, STRINGdb, clusterProfiler, org.Hs.eg.db)
```
```{r}
sig_lncRNAs <- subset(res, padj < 0.05)
sig_lncRNAs <- sig_lncRNAs[order(sig_lncRNAs$padj), ]
sig_lncRNAs <- as.data.frame(sig_lncRNAs)

mat_filt_lnc <- mat[rownames(mat) %in% sig_lncRNAs$rn, ]
rownames(mat_filt_lnc) <- sub("\\..*$", "", rownames(mat_filt_lnc))


sig <- subset(res_pc, padj < 0.05)
sig <- sig[order(sig$padj), ]
sig <- as.data.frame(sig)
mat_filt_pc <- mat_pc[rownames(mat_pc) %in% sig$rn, ]
rownames(mat_filt_pc) <- sub("\\..*$", "", rownames(mat_filt_pc))
```

Pasirenkami reikiami duomenys (matrica su atfiltruotais duomenimis)
Pašalinimas treatment effect sužinoti galimas reguliacijas pakitusių genų per koreliacijas
```{r}
Status <- factor(sampleInfo$Group, levels = c("control", "Batimastat"))
design <- model.matrix(~Status)
fit <- lmFit(mat_filt_lnc, design)
mat_lnc <- residuals.MArrayLM(fit, mat_filt_lnc)

fit <- lmFit(mat_filt_pc, design)
mat_pc <- residuals.MArrayLM(fit, mat_filt_pc)
```

Ištraukiamos reikšmingos koreliacijos: 1% geriausių
```{r}
cor_mat <- cor(t(mat_lnc), t(mat_pc), method="pearson")
n_top <- ceiling(length(cor_mat) * 0.01)
cor_vals <- as.vector(cor_mat)
top_thr <- sort(abs(cor_vals), decreasing = TRUE)[n_top]
sig_linked <- which(abs(cor_mat) >= top_thr, arr.ind = TRUE)

lnc_ids <- rownames(mat_lnc)
pc_ids  <- rownames(mat_pc)

sig_links <- data.frame(
  lncRNA_id = lnc_ids[sig_linked[, "row"]],
  mRNA_id   = pc_ids[sig_linked[, "col"]],
  correlation = cor_mat[sig_linked])
```

```{r}
gtf <- import("~/NB_lncRNA/input/gencode.v49.annotation.gtf")
gtf_lnc <- gtf[gtf$gene_type == "lncRNA"]
gtf_pc <- gtf[gtf$gene_type == "protein_coding"]
```

```{r}
lncGR <- GRanges(
    seqnames = seqnames(gtf_lnc),
    ranges   = ranges(gtf_lnc),
    strand   = strand(gtf_lnc),
    gene_name = mcols(gtf_lnc)$gene_name,
    gene_id   = mcols(gtf_lnc)$gene_id)
lncGR <- lncGR[lncGR$gene_id %in% rownames(sig_lncRNAs), ] #keiciam rn i rownames ir atv

### pasikeisk pav
#saveRDS(lncGR, "~/NB_lncRNA/output/code/BioInsights//.RDS")
### pasikeisk pav



geneGR <- GRanges(
    seqnames = seqnames(gtf_pc),
    ranges   = ranges(gtf_pc),
    strand   = strand(gtf_pc),
    gene_name = mcols(gtf_pc)$gene_name,
    gene_id   = mcols(gtf_pc)$gene_id)
geneGR <- geneGR[geneGR$gene_id %in% sig$rn, ]

### pasikeisk pav
#saveRDS(geneGR, "~/NB_lncRNA/output/code/BioInsights//.RDS")
### pasikeisk pav
```

Sukuriama koraliacija tarp reikšmingai pakitusių lncRNA ir mRNA
Keitimas ens į sym (STRINGdb priima tik simbolius, also piešiant pavadinimai su sym geriau atrodo)
```{r}
geneGR_df <- as.data.frame(geneGR)
geneGR_df <- geneGR_df %>%
  distinct(gene_id, .keep_all = TRUE)
mRNA <- sig %>%
  left_join(geneGR_df %>% 
  dplyr::select(gene_id, gene_name), by = c("rn" = "gene_id"))
mRNA$rn <- sub("\\..*$", "", mRNA$rn)

sig_links <- merge(sig_links,
                   geneGR_df[, c("gene_id", "gene_name")],
                   by.x = "mRNA_id",
                   by.y = "gene_id",
                   all.x = TRUE)
colnames(sig_links)[colnames(sig_links) == "gene_name"] <- "mRNA"
```
```{r}
lncGR_df <- as.data.frame(lncGR)
lncGR_df <- lncGR_df %>%
  distinct(gene_id, .keep_all = TRUE)
lncGR_df$gene_id <- sub("\\..*$", "", lncGR_df$gene_id)

sig_links <- merge(sig_links,
                   lncGR_df[, c("gene_id", "gene_name")],
                   by.x = "lncRNA_id",
                   by.y = "gene_id",
                   all.x = TRUE)
colnames(sig_links)[colnames(sig_links) == "gene_name"] <- "lncRNA"
```
```{r}
sig_links <- sig_links[,c(5, 4, 3)]
```

Sumapinimas baltymą koduojančių genų pagal duomenų bazę, kuri pasako, 
kas tarpusavyje (kokie baltymai) sąveikauja (pagal eksperimentinius duomenis).

Sukuriamas grafikas su mazgais (lncRNA/baltymai) ir kraštais (koreliacijos/PPI).
```{r}
# Duomenų bazės įkėlimas
string_db <- STRINGdb$new(version="12.0", 
                          species=9606,
                          score_threshold=900,
                          input_directory="")

# Mappinimas pagal db
mapped_mrna <- string_db$map(data.frame(gene=sig_links$mRNA),
                             "gene", removeUnmappedRows=TRUE)
sig_links <- merge(sig_links, mapped_mrna, by.x="mRNA", by.y="gene")
protein_ids <- unique(sig_links$STRING_id)
ppi <- string_db$get_interactions(protein_ids)

ppi_edges <- ppi %>% transmute(
  from   = from,
  to     = to,
  weight = as.numeric(combined_score) / 1000  # normalizavimas intervalu 0-1
)
```

Jungiamos koreliacijos lncRNA su StringDb informacija.
```{r}
reg_edges <- sig_links %>% transmute(
  from   = lncRNA,
  to     = STRING_id,
  weight = abs(correlation))


edges <- rbind(reg_edges, ppi_edges)
edges <- edges %>% distinct(from, to, .keep_all = TRUE)
edges <- edges %>% 
  distinct(from, to, .keep_all = TRUE) %>%
  mutate(edge_type = ifelse(from %in% sig_links$lncRNA, "lncRNA_corr", "PPI"))

all_nodes <- unique(c(edges$from, edges$to))

nodes <- data.frame(
  id = all_nodes,
  type = ifelse(all_nodes %in% sig_links$lncRNA, "lncRNA", "protein"))


prot_map <- string_db$get_proteins()[, c("protein_external_id", "preferred_name")]

nodes <- merge(nodes, prot_map, by.x = "id", by.y = "protein_external_id", all.x = TRUE)
nodes$symbol <- ifelse(
  nodes$type == "lncRNA",
  nodes$id,  # lncRNA ID
  ifelse(!is.na(nodes$preferred_name), nodes$preferred_name, nodes$id))

nodes <- nodes[,c(1, 2, 4)]

g <- graph_from_data_frame(edges, vertices = nodes, directed = FALSE)

V(g)$degree <- degree(g, mode="all")
```

Mazgų skaičius nusako kiek elemntų turi mazgus. Čia santykis arti 1:1, 
todėl tiriamos lncRNA sąveikauja su baltymu, mažoji dalis sąveikauja su keliais.

Mazgai yra stipriai sujungti (average degree) - yra didelis mazgas su daug elementų.
```{r}
vcount(g)
table(V(g)$type)
ecount(g)  # number of edges
avg_deg <- 2 * ecount(g) / vcount(g)
components(g)$csize
```
```{r}
bet <- betweenness(g)
top_bet <- sort(bet, decreasing = TRUE)


cl <- cluster_louvain(g)
V(g)$module <- membership(cl)
```

Nustatomi modulių centrai
```{r}
# Module sizes
table(V(g)$module)

# List top 3 hubs in each module
module_hubs <- lapply(unique(V(g)$module), function(m) {
  mod_nodes <- V(g)[module == m]  # vertices in module
  deg_values <- V(g)$degree[mod_nodes]  # degrees of these nodes
  top_idx <- order(deg_values, decreasing = TRUE)[1:min(3, length(deg_values))]  # top 3 (or fewer)
  
  top_nodes <- mod_nodes[top_idx]  # vertex sequence of top nodes
  
  data.frame(
    module = m,
    node   = V(g)$symbol[top_nodes],
    type   = V(g)$type[top_nodes],
    degree = V(g)$degree[top_nodes]
  )
})
module_hubs <- do.call(rbind, module_hubs)
module_hubs


tg <- as_tbl_graph(g) 
ggraph(tg, layout = "fr") +
  geom_edge_link(aes(color = edge_type), alpha = 0.3) +
  geom_node_point(aes(color = type, size = degree, shape = type)) +
  geom_node_text(aes(label = symbol), repel = TRUE, size = 3) +
  scale_color_manual(values = c("lncRNA" = "orange", "protein" = "skyblue")) +
  scale_edge_color_manual(values = c("lncRNA_corr" = "red", "PPI" = "#261ace")) +
  scale_shape_manual(values = c("lncRNA" = 17, "protein" = 16)) +
  theme_void() +
  ggtitle("Clean LncRNA-PPI Network with Modules and Hubs")
#saveRDS(g, file = "~/NB_lncRNA/output/code/BioInsights/graph/network_graph_.RDS")
#saveRDS(tg, file = "~/NB_lncRNA/output/code/BioInsights/graph/tbl_.rds")
```

```{r}
library(tidygraph)
library(dplyr)
tg <- tg %>%
  activate(nodes) %>%
  mutate(degree = centrality_degree(),
         betweenness = centrality_betweenness(),
         eigenvector = centrality_eigen() )
node_stats <- tg %>%
  activate(nodes) %>%
  as_tibble()
  
lnc_stats <- node_stats %>%
  filter(type == "lncRNA") %>%
  mutate(
    deg_rank = percent_rank(degree),
    bet_rank = percent_rank(betweenness),
    eig_rank = percent_rank(eigenvector) ) %>%
  mutate(regulatory_score = deg_rank + bet_rank + eig_rank) %>%
  arrange(desc(regulatory_score))

lnc_stats_clean <- lnc_stats[,c(3:11)]
lnc_stats_clean
```
```{r}
threshold <- quantile(lnc_stats$regulatory_score, 0.75)

top_lnc <- lnc_stats %>%
  filter(regulatory_score >= threshold)

top_lnc$name
```

Persidengiančios yra su tam tikrais baltymais.

Bandyti atsifiltruoti pagal persidengimą, vieną grupę sukurti pagal funkciją
(keli pc į vieną pagal funkcijos  panašumą, tokiu atveju linijos storis iš tokio taško yra pagal tai, kiek baltymų išeina)

Anyways, mažinti tinklą pagal KĄ NORS (kažką filtruojant. 
Pabandyk rasti būdų kaip susimažinti accuratly (straipnsi https://www.nature.com/articles/s41598-025-20187-3#Sec2 gal))

```{r}
lnc_enrichment_results <- list()

for (lnc in top_lnc$symbol) {
  
  # Get neighbors
  neigh <- neighbors(g, lnc)
  
  # Keep only proteins
  proteins <- V(g)$symbol[neigh][V(g)$type[neigh] == "protein"]
  
  if (length(proteins) >= 3) {
    
    ego <- enrichGO(
      gene = proteins,
      OrgDb = org.Hs.eg.db,
      keyType = "SYMBOL",
      ont = "BP",
      pvalueCutoff = 0.05
    )
    
    lnc_enrichment_results[[lnc]] <- ego }
}

lnc_enrichment_results
# saveRDS(lnc_enrichment_results, "~/NB_lncRNA/output/code/BioInsights/graph/lncEn_.RDS")
```


```{r}

```