Protein-Protein Interaction (Baltymo-Baltymo sąveikas) nagrinėti + per koreliacijas prie susidariųsių genų grupių pridėti lncRNA

Kodas didesniems setams (bent 8 mėginiai)

Pakaita populiariam WGCNA (jam reikia bent 15 mėginių)

```{r}
library(pacman)
p_load(dplyr, igraph, ggraph, tidygraph, STRINGdb, clusterProfiler, org.Hs.eg.db)
```

Pašalinimas treatment effect sužinoti galimas reguliacijas apkitusių genų per koreliacijas
```{r}
mat <- rbind(mat_filt_lnc, mat_filt_pc)
Status <- factor(sampleInfo$Group, levels = c("Batimastat", "control"))
design <- model.matrix(~Status)
fit <- lmFit(mat_filt_lnc, design)
mat_lnc <- residuals.MArrayLM(fit, mat_filt_lnc)

fit <- lmFit(mat_filt_pc, design)
mat_pc <- residuals.MArrayLM(fit, mat_filt_pc)
```

Ištraukiamos reikšmingos koreliacijos
```{r}
cor_mat <- cor(t(mat_lnc), t(mat_pc), method="pearson")
n_top <- ceiling(length(cor_mat) * 0.01)
cor_vals <- as.vector(cor_mat)
top_thr <- sort(abs(cor_vals), decreasing = TRUE)[n_top]
sig_linked <- which(abs(cor_mat) >= top_thr, arr.ind = TRUE)

lnc_ids <- rownames(mat_lnc)
pc_ids  <- rownames(mat_pc)

sig_links <- data.frame(
  lncRNA_id = lnc_ids[sig_linked[, "row"]],
  mRNA_id   = pc_ids[sig_linked[, "col"]],
  correlation = cor_mat[sig_linked])
```

```{r}
gtf <- import("~/NB_lncRNA/input/gencode.v49.annotation.gtf")
gtf_lnc <- gtf[gtf$gene_type == "lncRNA"]
gtf_pc <- gtf[gtf$gene_type == "protein_coding"]
```

```{r}
lncGR <- GRanges(
    seqnames = seqnames(gtf_lnc),
    ranges   = ranges(gtf_lnc),
    strand   = strand(gtf_lnc),
    gene_name = mcols(gtf_lnc)$gene_name,
    gene_id   = mcols(gtf_lnc)$gene_id)
lncGR <- lncGR[lncGR$gene_id %in% sig_lncRNAs$rn, ] #keiciam rn i rownames ir atv

### pasikeisk pav
#saveRDS(lncGR, "~/NB_lncRNA/output/code/BioInsights//lncGR.RDS")
### pasikeisk pav



geneGR <- GRanges(
    seqnames = seqnames(gtf_pc),
    ranges   = ranges(gtf_pc),
    strand   = strand(gtf_pc),
    gene_name = mcols(gtf_pc)$gene_name,
    gene_id   = mcols(gtf_pc)$gene_id)
geneGR <- geneGR[geneGR$gene_id %in% sig$rn, ]

### pasikeisk pav
#saveRDS(geneGR, "~/NB_lncRNA/output/code/BioInsights//geneGR.RDS")
### pasikeisk pav
```

Sukuriama koraliacija tarp reikšmingai pakitusių lncRNA ir mRNA
Keitimas ens į sym (STRINGdb priima tik simbolius, also piešiant pavadinimai su sym geriau atrodo)
```{r}
geneGR_df <- as.data.frame(geneGR)
geneGR_df <- geneGR_df %>%
  distinct(gene_id, .keep_all = TRUE)
mRNA <- sig %>%
  left_join(geneGR_df %>% 
  dplyr::select(gene_id, gene_name), by = c("rn" = "gene_id"))
mRNA$rn <- sub("\\..*$", "", mRNA$rn)

geneGR_df$gene_id <- sub("\\..*$", "", geneGR_df$gene_id)
sig_links <- merge(sig_links,
                   geneGR_df[, c("gene_id", "gene_name")],
                   by.x = "mRNA_id",
                   by.y = "gene_id",
                   all.x = TRUE)
colnames(sig_links)[colnames(sig_links) == "gene_name"] <- "mRNA"
```
```{r}
lncGR_df <- as.data.frame(lncGR)
lncGR_df <- lncGR_df %>%
  distinct(gene_id, .keep_all = TRUE)
lncGR_df$gene_id <- sub("\\..*$", "", lncGR_df$gene_id)

sig_links <- merge(sig_links,
                   lncGR_df[, c("gene_id", "gene_name")],
                   by.x = "lncRNA_id",
                   by.y = "gene_id",
                   all.x = TRUE)
colnames(sig_links)[colnames(sig_links) == "gene_name"] <- "lncRNA"
```
```{r}
sig_links <- sig_links[,c(5, 4, 3)]
```

Sumapinimas baltymą koduojančių genų pagal duomenų bazę, kuri pasako, kas tarpusavyje (baltymai) sąveikauja (pagal eksperimentinius duomenis)
```{r}
# Duomenų bazės įkėlimas
string_db <- STRINGdb$new(version="12.0", 
                          species=9606,
                          score_threshold=400,
                          input_directory="")

# Mappinimas pagal db
mapped_mrna <- string_db$map(data.frame(gene=sig_links$mRNA),
                             "gene", removeUnmappedRows=TRUE)
sig_links <- merge(sig_links, mapped_mrna, by.x="mRNA", by.y="gene")
protein_ids <- unique(sig_links$STRING_id)
ppi <- string_db$get_interactions(protein_ids)

ppi_edges <- ppi %>% transmute(
  from   = from,
  to     = to,
  weight = as.numeric(combined_score) / 1000  # normalize to 0-1
)
```

Jungiamos koreliacijos lncRNA su StringDb informacija.
```{r}
reg_edges <- sig_links %>% transmute(
  from   = lncRNA,
  to     = STRING_id,
  weight = abs(correlation))


edges <- rbind(reg_edges, ppi_edges)
edges <- edges %>% distinct(from, to, .keep_all = TRUE)
edges <- edges %>% 
  distinct(from, to, .keep_all = TRUE) %>%
  mutate(edge_type = ifelse(from %in% sig_links$lncRNA, "lncRNA_corr", "PPI"))

all_nodes <- unique(c(edges$from, edges$to))

nodes <- data.frame(
  id = all_nodes,
  type = ifelse(all_nodes %in% sig_links$lncRNA, "lncRNA", "protein"))


prot_map <- string_db$get_proteins()[, c("protein_external_id", "preferred_name")]

nodes <- merge(nodes, prot_map, by.x = "id", by.y = "protein_external_id", all.x = TRUE)
nodes$symbol <- ifelse(
  nodes$type == "lncRNA",
  nodes$id,  # lncRNA ID
  ifelse(!is.na(nodes$preferred_name), nodes$preferred_name, nodes$id))

nodes <- nodes[,c(1, 2, 4)]

g <- graph_from_data_frame(edges, vertices = nodes, directed = FALSE)

V(g)$degree <- degree(g, mode="all")
```

Mazgų skaičius nusako kiek elemntų turi mazgus. Čia santykis arti 1:1, 
todėl tiriamos lncRNA sąveikauja su baltymu, mažoji dalis sąveikauja su keliais.

Mazgai yra stipriai sujungti (average degree) - yra didelis mazgas su daug elementų.
```{r}
vcount(g)
table(V(g)$type)
ecount(g)  # number of edges
avg_deg <- 2 * ecount(g) / vcount(g)
components(g)$csize
```

Kiek turi mazgų (min, max)
```{r}
deg <- degree(g)
summary(deg)
```

top 10 lncRNA su didžiausiu ryšių skaičiumi
```{r}
lnc_hubs <- sort(deg[V(g)$type=="lncRNA"], decreasing=TRUE)[1:10]
lnc_hubs
```

top 10 baltymą koduojančių genų su didžiausiu ryšių skaičiumi
```{r}
names(deg) <- V(g)$symbol
prot_hubs <- sort(deg[V(g)$type=="protein"], decreasing=TRUE)[1:10]
prot_hubs
```

Didžioji dalis tinklo yra sutelkta keliuose dideliuose moduliuose, o likusi dalis – mažuose klasteriuose.
```{r}
bet <- betweenness(g)
top_bet <- sort(bet, decreasing = TRUE)[1:10]


cl <- cluster_louvain(g)
V(g)$module <- membership(cl)
```

Nustatomi modulių centrai
```{r}
# Module sizes
table(V(g)$module)

# List top 3 hubs in each module
module_hubs <- lapply(unique(V(g)$module), function(m) {
  mod_nodes <- V(g)[module == m]  # vertices in module
  deg_values <- V(g)$degree[mod_nodes]  # degrees of these nodes
  top_idx <- order(deg_values, decreasing = TRUE)[1:min(3, length(deg_values))]  # top 3 (or fewer)
  
  top_nodes <- mod_nodes[top_idx]  # vertex sequence of top nodes
  
  data.frame(
    module = m,
    node   = V(g)$symbol[top_nodes],
    type   = V(g)$type[top_nodes],
    degree = V(g)$degree[top_nodes]
  )
})
module_hubs <- do.call(rbind, module_hubs)
module_hubs



tg <- as_tbl_graph(g) 
ggraph(tg, layout = "fr") +
  geom_edge_link(aes(color = edge_type), alpha = 0.3) +
  geom_node_point(aes(color = type, size = degree, shape = type)) +
  geom_node_text(aes(label = symbol), repel = TRUE, size = 3) +
  scale_color_manual(values = c("lncRNA" = "orange", "protein" = "skyblue")) +
  scale_edge_color_manual(values = c("lncRNA_corr" = "red", "PPI" = "#261ace")) +
  scale_shape_manual(values = c("lncRNA" = 17, "protein" = 16)) +
  theme_void() +
  ggtitle("Clean LncRNA-PPI Network with Modules and Hubs")
#saveRDS(g, file = "~/NB_lncRNA/output/code/BioInsights/graph/network_graph_HBC.RDS")
#saveRDS(tg, file = "~/NB_lncRNA/output/code/BioInsights/graph/tbl_HBC.rds")
```


```{r}
g <- readRDS( "~/NB_lncRNA/output/code/BioInsights/graph/network_graph_NBC.RDS")
tg <- readRDS("~/NB_lncRNA/output/code/BioInsights/graph/tbl_NBC.rds")
```
```{r}
ggraph(tg, layout = "fr") +
  geom_edge_link(aes(color = edge_type), alpha = 0.3) +
  geom_node_point(aes(color = type, size = degree, shape = type)) +
  geom_node_text(aes(label = symbol), repel = TRUE, size = 3) +
  scale_color_manual(values = c("lncRNA" = "orange", "protein" = "skyblue")) +
  scale_edge_color_manual(values = c("lncRNA_corr" = "red", "PPI" = "#261ace")) +
  scale_shape_manual(values = c("lncRNA" = 17, "protein" = 16)) +
  theme_void() +
  ggtitle("LncRNA-PPI Network with Modules and Hubs")
```

```{r}
library(tidygraph)
library(dplyr)
tg <- tg %>%
  activate(nodes) %>%
  mutate(degree = centrality_degree(),
         betweenness = centrality_betweenness(),
         eigenvector = centrality_eigen() )
node_stats <- tg %>%
  activate(nodes) %>%
  as_tibble()
  
lnc_stats <- node_stats %>%
  filter(type == "lncRNA") %>%
  mutate(
    deg_rank = percent_rank(degree),
    bet_rank = percent_rank(betweenness),
    eig_rank = percent_rank(eigenvector) ) %>%
  mutate(regulatory_score = deg_rank + bet_rank + eig_rank) %>%
  arrange(desc(regulatory_score))

lnc_stats_clean <- lnc_stats[,c(3:11)]
datatable(lnc_stats_clean, options = list(pageLength = 10, scrollX = TRUE))
```
```{r}
threshold <- quantile(lnc_stats$regulatory_score, 0.75)

top_lnc <- lnc_stats %>%
  filter(regulatory_score >= threshold)

top_lnc$name
```

```{r}
lnc_enrichment_results <- list()

for (lnc in top_lnc$symbol) {
  
  # Get neighbors
  neigh <- neighbors(g, lnc)
  
  # Keep only proteins
  proteins <- V(g)$symbol[neigh][V(g)$type[neigh] == "protein"]
  
  if (length(proteins) >= 3) {
    
    ego <- enrichGO(
      gene = proteins,
      OrgDb = org.Hs.eg.db,
      keyType = "SYMBOL",
      ont = "BP",
      pvalueCutoff = 0.05
    )
    
    lnc_enrichment_results[[lnc]] <- ego }
}

lnc_enrichment_results
saveRDS(lnc_enrichment_results, "~/NB_lncRNA/output/code/BioInsights/graph/lncEn_HBC.RDS")
```
