```{r}
library(pacman)
p_load(rtracklayer, GenomicRanges, dplyr, data.table, DESeq2, ggplot2, ggrepel, tidyr, 
      readxl, biomaRt, clusterProfiler, org.Hs.eg.db, DT, ChIPseeker, TxDb.Hsapiens.UCSC.hg38.knownGene, 
      pheatmap, flashClust, ggraph, ComplexHeatmap, gridExtra, grid, tidygraph, edgeR, ggvenn)
knitr::opts_chunk$set(fig.width=6, fig.height=6, echo = T)
source("~/NB_lncRNA/code/BioInsights/more_code.R")
```

```{r}
tmp <-  readRDS("~/NB_lncRNA/output/code/lncRNA/DataQC/data2DEG.RDS")
sampleInfo <- tmp[[2]]
samples2do <- c("T1cH1", "T1cH2", "T1H1", "K7H1", "K7H2", "K7cH1", "K7cH2")
sampleInfo <- sampleInfo[Barcode %in% samples2do, ] 
sampleInfo$Group <- sampleInfo$Treatment
```
Hypox Control (Batimastat vs Control Hypox salygomis)
```{r}
DT::datatable(sampleInfo[, .(sample, Oxygen, Group)], class = 'cell-border stripe')
```
```{r}
#Protein coding
duomenys <- readRDS("~/NB_lncRNA/input/data2DEG_protein.RDS")

list_of_4 <- duomenys[[1]]
counts_pc <- list_of_4[[2]]
counts_pc <- counts_pc[, samples2do]

dds <- readRDS("~/NB_lncRNA/output/code/BioInsights/Bastimat/dds_pc_HBC.RDS")
vsd_pc <- vst(dds)
mat_pc <- assay(vsd_pc)
rownames(mat_pc) <- sub("\\..*$", "", rownames(mat_pc))
res_pc <- results(dds) %>% as.data.table(., keep.rownames=TRUE)
res_pc$rn <- sub("\\..*$", "", res_pc$rn)


sig <- subset(res_pc, padj < 0.05)
sig <- sig[order(sig$padj), ]
sig <- as.data.frame(sig)
sig$rn <- sub("\\..*$", "", sig$rn)
mat_filt_pc <- mat_pc[rownames(mat_pc) %in% sig$rn, ]
rownames(mat_pc) <- sub("\\..*$", "", rownames(mat_pc))

resultsNames(dds)
```

# Genai su promotorinėje srityje rastu CCTGCG motyvu {.tabset}
```{r}
cd44_genes <- readLines("~/NB_lncRNA/input/cd44_motiff/candidate_genes_ensembl.txt")
cd44_genes <- sub("\\..*$", "", cd44_genes)
```
```{r}
cd44_mot <- res_pc[res_pc$rn %in% cd44_genes,]
su_cd44 <- sig[sig$rn %in% cd44_genes,]

all_non <- mat_filt_pc[!rownames(mat_filt_pc) %in% cd44_genes, ]

mat_cd <- mat_pc[rownames(mat_pc) %in% su_cd44$rn, ]
```
```{r}
gene_sets <- list(`Visi genai`= res_pc$rn, `Genai su motyvu` = cd44_genes)
ggvenn(gene_sets, fill_color = c("#1F77B4", "#FF7F0E"), stroke_size = 0.5)
cat("Bendras baltymą koduojančių genų skaičius: ", nrow(res_pc), "\n")
cat("Su motyvu promotoriuje, prie kurio gali jungtis CD44-ICD: ", length(cd44_genes), "\n")
```
```{r}
cat("Statistiškai reikšmingai pakitusių genų skaičius: ", nrow(mat_filt_pc), "\n")
cat("Statistiškai reikšmingai pakitusių genų su motyvu promotorije skaičius: ", nrow(mat_cd), "\n")
```

## Bendras mėginių pasižiūrėjimas {.tabset}

### Koreliacija pagal mėginius
```{r, fig.height= 10, fig.width = 18}
rownames(counts_pc) <- sub("\\..*$", "", rownames(counts_pc))
counts_non <- counts_pc[!rownames(counts_pc) %in% cd44_genes,]
counts_mot <- counts_pc[rownames(counts_pc) %in% cd44_genes,]
a <- get_cor(counts_pc, title = "Visi")
b <-get_cor(counts_non, title = "Be motyvo")
c <-get_cor(counts_mot, title = "Su motyvu")

a | b| c
```

### PCA
```{r, fig.height= 10, fig.width = 18}
a <- get_pca(mat_filt_pc, sampleInfo)+ ggtitle("Visi")
b <- get_pca(all_non, sampleInfo)+ ggtitle("Be  motyvo")
c <- get_pca(mat_cd, sampleInfo)+ ggtitle("Su motyvu")

a|b|c
```

## Statistinis palyginimas genų su cd44 jungimosi motyvu promotorinėje srityje su be motyvo promotorinėje srityje

### Genų su motyvo raiška per grupę
```{r}
motif_B <- apply(mat_cd[, sampleInfo$Group == "Batimastat"], 1, sd)
motif_control <- apply(mat_cd[, sampleInfo$Group == "control"], 1, sd)

cat("Raiškos mediana p < 0,05 genų su motyvo genų grupėje su poveikiu", median(motif_B, na.rm = TRUE),"\n")
cat("Raiškos mediana p < 0,05 genų su motyvo genų grupėje be poveikio", median(motif_control, na.rm = TRUE),"\n")
```
```{r}
all_B <- apply(all_non[, sampleInfo$Group == "Batimastat"], 1, sd)
all_control <- apply(all_non[, sampleInfo$Group == "control"], 1, sd)

cat("Raiškos mediana visų p < 0,05 genų be motyvo genų grupėje su poveikiu", median(all_B, na.rm = TRUE),"\n")
cat("Raiškos mediana visų p < 0,05 genų be motyvo genų grupėje be pooveikio", median(all_control, na.rm = TRUE),"\n")
```

Variabilumas raiškos duomenyse tarp grupių matomas iš genų, kuriuose randamas CCTGCG motyvas.
(Be motyvo genų skirtumas duoda mažesnį varibilumą)

### wilcoxson'o testas
```{r}
wilcox_B <- wilcox.test(motif_B, all_B)
wilcox_B$p.value
```
```{r}
wilcox_con <- wilcox.test(motif_control, all_control)
wilcox_con$p.value
```

# Genai iš literatūros
```{r}
litera <- readLines("~/NB_lncRNA/input/cd44_motiff/cd44_dbENS.txt")
litera_sym <- readLines("~/NB_lncRNA/input/cd44_motiff/cd44_db.txt")

print(litera_sym)
```
```{r}
all_non <- mat_filt_pc[!rownames(mat_filt_pc) %in% litera, ]
mat_cd <- mat_filt_pc[rownames(mat_filt_pc) %in% litera, ]
```
```{r}
cat("Bendras baltymą koduojančių genų skaičius: ", nrow(res_pc), "\n")
cat("Genai, kurių raišką CD44 veikia (kaip TF): ", length(litera), "\n")
```
```{r}
cat("Statistiškai reikšmingai pakitusių genų skaičius: ", nrow(mat_filt_pc), "\n")
cat("Statistiškai reikšmingai pakitusių genų iš literatūros skaičius: ", nrow(mat_cd), "\n")
```

