```{r}
library(pacman)
p_load(rtracklayer, GenomicRanges, dplyr, data.table, dplyr, DESeq2, ggplot2, ggrepel, tidyr, 
      readxl, biomaRt, clusterProfiler, org.Hs.eg.db, DT, ChIPseeker, TxDb.Hsapiens.UCSC.hg38.knownGene, 
      pheatmap, flashClust, ggraph, ComplexHeatmap, gridExtra, grid, ggvenn)
knitr::opts_chunk$set(fig.width=6, fig.height=6, echo = T)
source("~/NB_lncRNA/code/BioInsights/more_code.R")
```
```{r}
tmp <-  readRDS("~/NB_lncRNA/output/code/lncRNA/DataQC/data2DEG.RDS")
sampleInfo <- tmp[[2]]
T_clone <- c("T1cH1", "T1cH2", "T1H1")
K_clone <- c("K7H1", "K7H2", "K7cH1", "K7cH2")
sampleInfo_T <- sampleInfo[Barcode %in% T_clone, ] 
sampleInfo_T$Group <- sampleInfo_T$Treatment
sampleInfo_K <- sampleInfo[Barcode %in% K_clone, ] 
sampleInfo_K$Group <- sampleInfo_K$Treatment
```
```{r}
#Protein coding
duomenys <- readRDS("~/NB_lncRNA/input/data2DEG_protein.RDS")

list_of_4 <- duomenys[[1]]
counts_pc <- list_of_4[[2]]
counts_pc_T <- counts_pc[, T_clone]
counts_pc_K <- counts_pc[, K_clone]

ilgis <- list_of_4[[3]]
ilgis_T <- ilgis[, T_clone]
ilgis_K <- ilgis[, K_clone]
```
```{r}
library(edgeR)

rpkmai_T <- edgeR::rpkm(counts_pc_T, gene.length=rowMeans(ilgis_T))
rpkmai_T <- log2(rpkmai_T+1)

rownames(counts_pc_T) <- sub("\\..*$", "", rownames(counts_pc_T))
Status <- factor(sampleInfo_T$Group, levels = c("Batimastat", "control"))
y <- DGEList(counts=counts_pc_T, group=Status)
y <- calcNormFactors(y)
design <- model.matrix(~Status)

# normalus variabilumas žmogui 0,4, genetiškai identiškiems 0,1 (edgeR)
y$common.dispersion <- 0.1

fit <- glmFit(y, design)
lrt <- glmLRT(fit, coef = "Statuscontrol")

top <- topTags(lrt, n=Inf)
res_T <- top$table

genesFC <- rownames(res_T)[res_T$FDR < 0.05]
logcpm <- cpm(y, log=TRUE)

pc_mat  <- logcpm[genesFC , , drop=FALSE]
keep_pc <- rowSums(pc_mat > 1) >= 2
pc_mat_T <- pc_mat[keep_pc, ]

pc_res <- res_T[rownames(res_T) %in% rownames(pc_mat_T), ]
pc_top_T <- pc_res[pc_res$FDR < 0.05, ]
pc_mat_top_T <- pc_mat_T[rownames(pc_mat_T) %in% rownames(pc_top_T), ]


rpkmai_K <- edgeR::rpkm(counts_pc_K, gene.length=rowMeans(ilgis_K))
rpkmai_K <- log2(rpkmai_K+1)

rownames(counts_pc_K) <- sub("\\..*$", "", rownames(counts_pc_K))
Status <- factor(sampleInfo_K$Group, levels = c("Batimastat", "control"))
y <- DGEList(counts=counts_pc_K, group=Status)
y <- calcNormFactors(y)
design <- model.matrix(~Status)

# normalus variabilumas žmogui 0,4, genetiškai identiškiems 0,1 (edgeR)
y$common.dispersion <- 0.1

fit <- glmFit(y, design)
lrt <- glmLRT(fit, coef = "Statuscontrol")

top <- topTags(lrt, n=Inf)
res_K <- top$table

genesFC <- rownames(res_K)[res_K$FDR < 0.05]
logcpm <- cpm(y, log=TRUE)

pc_mat  <- logcpm[genesFC , , drop=FALSE]
keep_pc <- rowSums(pc_mat > 1) >= 2
pc_mat_K <- pc_mat[keep_pc, ]


pc_res <- res_K[rownames(res_K) %in% rownames(pc_mat_K), ]
pc_top_K <- pc_res[pc_res$FDR < 0.05, ]
pc_mat_top_K <- pc_mat_K[rownames(pc_mat_K) %in% rownames(pc_top_K), ]
```

# CD44 raiška mėginiuose {.tabset}

Pasižiūrėti ar skirtumai dėl *CD44* raiškos pokyčio ir skirtumo, ar dėl Batimastato sąveika su ICD dalele.

## T clone
```{r}
mat_boxplot <- reshape2::melt(as.matrix(rpkmai_T))
colnames(mat_boxplot) <- c("Gene", "Sample", "Expression")
mat_boxplot$Group <- sampleInfo_T$Group[match(mat_boxplot$Sample, sampleInfo_T$Barcode)]
mat_boxplot_cd44 <- mat_boxplot[mat_boxplot$Gene %in% "ENSG00000026508.22", ]

ggplot(mat_boxplot_cd44, aes(x = Group, y = Expression, fill = Group)) +
  geom_boxplot(outlier.shape = NA, alpha = 0.7) +  
  geom_jitter(width = 0.2, size = 2) +
  theme_minimal() +
  labs(title = bquote(italic(.("CD44")) * " geno raiška"),
       x = "Grupė",
       y = "Raiškos lygis (log2)",
       fill = "Stadija") +
  scale_fill_brewer(palette = "Set2") +
  geom_text_repel(aes(label = Sample))
```

## K clone
```{r}
mat_boxplot <- reshape2::melt(as.matrix(rpkmai_K))
colnames(mat_boxplot) <- c("Gene", "Sample", "Expression")
mat_boxplot$Group <- sampleInfo_K$Group[match(mat_boxplot$Sample, sampleInfo_K$Barcode)]
mat_boxplot_cd44 <- mat_boxplot[mat_boxplot$Gene %in% "ENSG00000026508.22", ]

ggplot(mat_boxplot_cd44, aes(x = Group, y = Expression, fill = Group)) +
  geom_boxplot(outlier.shape = NA, alpha = 0.7) +  
  geom_jitter(width = 0.2, size = 2) +
  theme_minimal() +
  labs(title = bquote(italic(.("CD44")) * " geno raiška"),
       x = "Grupė",
       y = "Raiškos lygis (log2)",
       fill = "Stadija") +
  scale_fill_brewer(palette = "Set2") +
  geom_text_repel(aes(label = Sample))
```

# Genai su promotorinėje srityje rastu CCTGCG motyvu {.tabset}
## Bendra genų apžvalga
```{r}
cd44_genes <- readLines("~/NB_lncRNA/input/cd44_motiff/candidate_genes_ensembl.txt")
cd44_genes <- sub("\\..*$", "", cd44_genes)
```
```{r}
cd44_mot_T <- res_T[rownames(res_T) %in% cd44_genes,]
su_cd44_T <- pc_top_T[rownames(pc_top_T) %in% cd44_genes,]

all_non_T <- pc_mat_top_T[!rownames(pc_mat_top_T) %in% cd44_genes, ]
mat_cd_T <- pc_mat_top_T[rownames(pc_mat_top_T) %in% cd44_genes, ]

cd44_mot_K <- res_K[rownames(res_K) %in% cd44_genes,]
su_cd44_K <- pc_top_K[rownames(pc_top_K) %in% cd44_genes,]

all_non_K <- pc_mat_top_K[!rownames(pc_mat_top_K) %in% cd44_genes, ]
mat_cd_K <- pc_mat_top_K[rownames(pc_mat_top_K) %in% cd44_genes, ]
```
```{r}
gene_sets_T <- list(`Visi baltymą koduojantys genai`= rownames(res_T), `Genai su motyvu` = cd44_genes)
ggvenn(gene_sets_T, fill_color = c("#1F77B4", "#FF7F0E"), stroke_size = 0.5)
cat("Bendras baltymą koduojančių genų skaičius: ", nrow(res_T), "\n")
cat("Su motyvu promotoriuje, prie kurio gali jungtis CD44-ICD: ", length(cd44_genes), "\n")
```
```{r}
cat("Statistiškai reikšmingai pakitusių genų skaičius T klonuose: ", nrow(pc_mat_top_T), "\n")
cat("Statistiškai reikšmingai pakitusių genų skaičius K klonuose: ", nrow(pc_mat_top_K), "\n")
cat("Statistiškai reikšmingai pakitusių genų su motyvu promotorije skaičius T klonuose: ", nrow(mat_cd_T), "\n")
cat("Statistiškai reikšmingai pakitusių genų su motyvu promotorije skaičius K klonuose: ", nrow(mat_cd_K), "\n")
```

## Bendras mėginių pasižiūrėjimas {.tabset}

### PCA T
```{r, fig.height= 10, fig.width = 18}
a <- get_pca(pc_mat_top_T, sampleInfo_T)+ ggtitle("Visi")
b <- get_pca(all_non_T, sampleInfo_T)+ ggtitle("Be  motyvo")
c <- get_pca(mat_cd_T, sampleInfo_T)+ ggtitle("Su motyvu")

a|b|c
```

### PCA K
```{r, fig.height= 10, fig.width = 18}
a <- get_pca(pc_mat_top_K, sampleInfo_K)+ ggtitle("Visi")
b <- get_pca(all_non_K, sampleInfo_K)+ ggtitle("Be  motyvo")
c <- get_pca(mat_cd_K, sampleInfo_K)+ ggtitle("Su motyvu")

a|b|c
```

## Statistinis palyginimas genų su cd44 jungimosi motyvu promotorinėje srityje su be motyvo promotorinėje srityje {.tabset}

### Genų su motyvo raiška per grupę
T klonas turi tik vieną mėginį veiktu batimastatu (duomenys gali būti iškreipt)
```{r}
motif_B_T <- apply(mat_cd_T[, sampleInfo_T$Group == "Batimastat", drop = FALSE], 1, median)
motif_control_T <- apply(mat_cd_T[, sampleInfo_T$Group == "control"], 1, median)
all_B_T <- apply(all_non_T[, sampleInfo_T$Group == "Batimastat",drop = FALSE], 1, median)
all_control_T <- apply(all_non_T[, sampleInfo_T$Group == "control"], 1, median)

cat("Raiškos mediana p < 0,05 genų su motyvu genų grupėje su poveikiu T klonuose", median(mat_cd_T[, sampleInfo_T$Group == "Batimastat"], na.rm = TRUE),"\n")
cat("Raiškos mediana p < 0,05 genų su motyvu genų grupėje be poveikio T klonuose", median(motif_control_T, na.rm = TRUE),"\n")
cat("Raiškos mediana visų p < 0,05 genų be motyvo genų grupėje su poveikiu T klonuose", median(all_B_T, na.rm = TRUE),"\n")
cat("Raiškos mediana visų p < 0,05 genų be motyvo genų grupėje be poveikio T klonuose", median(all_control_T, na.rm = TRUE),"\n")
```

Skirtumas tarp su ir be motyvo turinčių genų yra stebimas didesnis grupėje su poveikiu

```{r}
motif_B_K <- apply(mat_cd_K[, sampleInfo_K$Group == "Batimastat"], 1, median)
motif_control_K <- apply(mat_cd_K[, sampleInfo_K$Group == "control"], 1, median)
all_B_K <- apply(all_non_K[, sampleInfo_K$Group == "Batimastat"], 1, median)
all_control_K <- apply(all_non_K[, sampleInfo_K$Group == "control"], 1, median)

cat("Raiškos mediana p < 0,05 genų su motyvu genų grupėje su poveikiu K klonuose", median(motif_B_K, na.rm = TRUE),"\n")
cat("Raiškos mediana p < 0,05 genų su motyvu genų grupėje be poveikio K klonuose", median(motif_control_K, na.rm = TRUE),"\n")
cat("Raiškos mediana visų p < 0,05 genų be motyvo genų grupėje su poveikiu K klonuose", median(all_B_K, na.rm = TRUE),"\n")
cat("Raiškos mediana visų p < 0,05 genų be motyvo genų grupėje be pooveikio K klonuose", median(all_control_K, na.rm = TRUE),"\n")
```

Skirtumas tarp su ir be motyvo turinčių genų yra stebimas didesnis grupėje su poveikiu

### wilcoxson'o testas

#### T klonai
T klonas turi tik vieną mėginį veiktu batimastatu (duomenys gali būti iškreipt)

```{r}
wilcox_con_T <- wilcox.test(motif_control_T, all_control_T)
wilcox_con_T$p.value
```

Stebimas skirtumas poveikio grupėje nėra reikšmingas

#### K klonai
```{r}
wilcox_B_K <- wilcox.test(motif_B_K, all_B_K)
wilcox_B_K$p.value
```
```{r}
wilcox_con_K <- wilcox.test(motif_control_K, all_control_K)
wilcox_con_K$p.value
```

Stebimi skirtumai tarp grupių tarp genų su ir be motyvo nėra reikšmingi

# Genai iš literatūros
```{r}
litera <- readLines("~/NB_lncRNA/input/cd44_motiff/cd44_dbENS.txt")
litera_sym <- readLines("~/NB_lncRNA/input/cd44_motiff/cd44_db.txt")

print(litera_sym)
```
```{r}
all_non_T <- pc_mat_top_T[!rownames(pc_mat_top_T) %in% litera, ]
mat_cd_T <- pc_mat_top_T[rownames(pc_mat_top_T) %in% litera, ]
all_non_K <- pc_mat_top_K[!rownames(pc_mat_top_K) %in% litera, ]
mat_cd_K <- pc_mat_top_K[rownames(pc_mat_top_K) %in% litera, ]
```
```{r}
cat("Genai, kurių raišką CD44 veikia (kaip TF): ", length(litera), "\n")
```
```{r}
cat("Statistiškai reikšmingai pakitusių genų skaičius T klonuose: ", nrow(pc_mat_top_T), "\n")
cat("Statistiškai reikšmingai pakitusių genų iš literatūros skaičius T klonuose: ", nrow(mat_cd_T), "\n")
```
T mėginiuose statistiškai reikšmingai pakitę ir literatūroje paminėti genai: ALDOC, HIF2A
```{r}
cat("Statistiškai reikšmingai pakitusių genų skaičius K klonuose: ", nrow(pc_mat_top_K), "\n")
cat("Statistiškai reikšmingai pakitusių genų iš literatūros skaičius K klonuose: ", 1, "\n") #patikrinta iš rankos
```
K mėginiuose statistiškai reikšmingai pakitę ir literatūroje paminėti genai: ALDOC