```{r}
library(pacman)
p_load(rtracklayer, dplyr, data.table, DESeq2, ggplot2, ggrepel, tidyr, 
      readxl, clusterProfiler, pheatmap, flashClust, ggraph, 
      ComplexHeatmap, gridExtra, grid, tidygraph, edgeR, ggvenn)
knitr::opts_chunk$set(fig.width=6, fig.height=6, echo = T)
source("~/NB_lncRNA/code/BioInsights/more_code.R")
```

Paimami visi mėginiai žiūrėti POS NEG lyginime

```{r}
tmp <-  readRDS("~/NB_lncRNA/output/code/lncRNA/DataQC/data2DEG.RDS")
sampleInfo <- tmp[[2]]
samples2do <- c("NeNR1", "NeNR2", "T1cN1", "T1cN2","K12c1", "K12c2", "K7cN1", "K7cN2")
sampleInfo <- sampleInfo[Barcode %in% samples2do, ] 
sampleInfo$Group <- sampleInfo$POSNEG
sampleInfo <- sampleInfo[c(7, 8, 1, 2, 5, 6, 3, 4),]
```
```{r}
DT::datatable(sampleInfo[, .(sample, Clone,  Group)], class = 'cell-border stripe')
```
```{r}
#Protein coding
duomenys <- readRDS("~/NB_lncRNA/input/data2DEG_protein.RDS")

list_of_4 <- duomenys[[1]]
ilgis <- list_of_4[[3]]
ilgis <- ilgis[, samples2do]
counts_pc <- list_of_4[[2]]
counts_pc <- counts_pc[, samples2do]

dds <- readRDS("~/NB_lncRNA/output/code/BioInsights/POS_NEG/dds_lnc.RDS")
vsd_pc <- vst(dds)
mat_pc <- assay(vsd_pc)
rownames(mat_pc) <- sub("\\..*$", "", rownames(mat_pc))

res_pc <- results(dds) %>% as.data.table(., keep.rownames=TRUE)
res_pc$rn <- sub("\\..*$", "", res_pc$rn)

sig <- subset(res_pc, padj < 0.05)
sig <- sig[order(sig$padj), ]
sig <- as.data.frame(sig)
mat_filt_pc <- mat_pc[rownames(mat_pc) %in% sig$rn, ]

resultsNames(dds)
```

# CD44 raiška mėginiuose

Pasižiūrėti ar skirtumai dėl *CD44* raiškos pokyčio ir skirtumo, ar dėl Batimastato sąveika su ICD dalele.
```{r}
rpkmai <- edgeR::rpkm(counts_pc, gene.length=rowMeans(ilgis))
rpkmai <- log2(rpkmai + 1)

mat_boxplot <- reshape2::melt(as.matrix(rpkmai))
colnames(mat_boxplot) <- c("Gene", "Sample", "Expression")
mat_boxplot$Group <- sampleInfo$Group[match(mat_boxplot$Sample, sampleInfo$Barcode)]
mat_boxplot_cd44 <- mat_boxplot[mat_boxplot$Gene %in% "ENSG00000026508.22", ]

ggplot(mat_boxplot_cd44, aes(x = Group, y = Expression, fill = Group)) +
  geom_boxplot(outlier.shape = NA, alpha = 0.7) +  
  geom_jitter(width = 0.2, size = 2) +
  theme_minimal() +
  labs(title = bquote(italic(.("CD44")) * " geno raiška"),
       x = "Grupė",
       y = "Raiškos lygis (log2)",
       fill = "Stadija") +
  scale_fill_brewer(palette = "Set2") +
  geom_text_repel(aes(label = Sample))

```

# Genai su promotorinėje srityje rastu CCTGCG motyvu{.tabset}

Paimtas promotoriaus regionas po 500 down- ir up- stream

## Bendra genų apžvalga
```{r}
cd44_genes <- readLines("~/NB_lncRNA/input/cd44_motiff/candidate_genes_ensembl_d500.txt")
cd44_genes <- sub("\\..*$", "", cd44_genes)
```
```{r}
cd44_mot <- res_pc[res_pc$rn %in% cd44_genes,]
su_cd44 <- sig[sig$rn %in% cd44_genes,]

all_non <- mat_filt_pc[!rownames(mat_filt_pc) %in% cd44_genes, ]

mat_cd <- mat_pc[rownames(mat_pc) %in% su_cd44$rn, ]
```
```{r}
gene_sets <- list(`Visi baltymą \nkoduojantys genai`= res_pc$rn, `Genai su motyvu` = cd44_genes)
ggvenn(gene_sets, fill_color = c("#1F77B4", "#FF7F0E"), stroke_size = 0.5)
cat("Bendras baltymą koduojančių genų skaičius: ", nrow(res_pc), "\n")
cat("Su motyvu promotoriuje, prie kurio gali jungtis CD44-ICD: ", length(cd44_genes), "\n")
cat("Su motyvu koduojantys baltymą:", nrow(cd44_mot), "\n")
```
```{r}
cat("Statistiškai reikšmingai pakitusių genų skaičius: ", nrow(mat_filt_pc), "\n")
cat("Statistiškai reikšmingai pakitusių genų su motyvu promotorije skaičius: ", nrow(mat_cd), "\n")
```

```{r}
total <- nrow(res_pc)
motif <- nrow(cd44_mot)
signif <- nrow(mat_filt_pc)
signif_motif <- nrow(mat_cd)

mat_fish <- matrix(c(signif_motif, signif - signif_motif, motif - signif_motif, total - motif - (signif - signif_motif)), nrow = 2, byrow = TRUE)
colnames(mat_fish) <- c("Motif", "No_motif")
rownames(mat_fish) <- c("Sig", "Not_sig")

fisher.test(mat_fish)
```

## Bendras mėginių pasižiūrėjimas {.tabset}
Ar skirtumas tarp NEG ir POS grupių priklauso nuo genų su motyvu

### Koreliacija pagal mėginius
```{r, fig.height= 10, fig.width = 18}
mat_visi <- mat_filt_pc[, c(1, 2, 5, 6, 3, 4, 7, 8)]
mat_be_mot <- all_non[, c(1, 2, 5, 6, 3, 4, 7, 8)]
mat_su_mot <- mat_cd[, c(1, 2, 5, 6, 3, 4, 7, 8)]
a <- get_cor(mat_visi, sampleInfo)+ ggtitle("Visi")
b <- get_cor(mat_be_mot, sampleInfo)+ ggtitle("Be  motyvo")
c <- get_cor(mat_su_mot, sampleInfo)+ ggtitle("Su motyvu")

a | b| c
```

### PCA
```{r, fig.height= 10, fig.width = 18}
a <- get_pca(mat_filt_pc, sampleInfo)+ ggtitle("Visi")
b <- get_pca(all_non, sampleInfo)+ ggtitle("Be  motyvo")
c <- get_pca(mat_cd, sampleInfo)+ ggtitle("Su motyvu")

a|b|c
```

## Statistinis palyginimas genų su cd44 jungimosi motyvu promotorinėje srityje su be motyvo promotorinėje srityje {.tabset}

### Genų su motyvo raiška per grupę
```{r}
motif_POS <- apply(mat_cd[, sampleInfo$Group == "POS"], 1, median)
motif_NEG <- apply(mat_cd[, sampleInfo$Group == "NEG"], 1, median)

cat("Raiškos mediana p < 0,05 genų su motyvu genų teigiamoje grupėje", median(motif_POS, na.rm = TRUE),"\n")
cat("Raiškos mediana p < 0,05 genų su motyvu genų neigiamoje grupėje grupėje", median(motif_NEG, na.rm = TRUE),"\n")
```
```{r}
all_POS <- apply(all_non[, sampleInfo$Group == "POS"], 1, median)
all_NEG <- apply(all_non[, sampleInfo$Group == "NEG"], 1, median)

cat("Raiškos mediana visų p < 0,05 genų be motyvo genų teigiamoje grupėje", median(all_POS, na.rm = TRUE),"\n")
cat("Raiškos mediana visų p < 0,05 genų be motyvo genų neigiamoje grupėje", median(all_NEG, na.rm = TRUE),"\n")
```

Skirtumas POS grupėje tarp genų su motyvu ir be nėra didelis. 

Skirtumas NEG grupėje tarp genų su motyvu ir be nėra didelis.


### wilcoxson'o testas

Ar stebimas skirtumas grupėje (yra/nėra poveikio) tarp motyvą turinčių ir ne genų yra reikšmingas.
```{r}
wilcox_POS <- wilcox.test(motif_POS, all_POS)
cat("p.value stebimo skirtirtumo POS grupėje: ", wilcox_POS$p.value, "\n")
```
```{r}
wilcox_NEG <- wilcox.test(motif_NEG, all_NEG)
cat("p.value stebimo skirtirtumo NEG grupėje: ", wilcox_NEG$p.value, "\n")
```

Matomas nedidelis raiškos skirtumas statistiškai reikšmingas abejose grupėse

# Genai iš literatūros
```{r}
litera <- readLines("~/NB_lncRNA/input/cd44_motiff/cd44_dbENS.txt")
litera_sym <- readLines("~/NB_lncRNA/input/cd44_motiff/cd44_db.txt")

print(litera_sym)
```
```{r}
mat_litera <- mat_filt_pc[rownames(mat_filt_pc) %in% litera, ]
```
```{r}
cat("Bendras baltymą koduojančių genų skaičius: ", nrow(res_pc), "\n")
cat("Genai, kurių raišką CD44 veikia (kaip TF): ", length(litera), "\n")
```
```{r}
cat("Statistiškai reikšmingai pakitusių genų skaičius: ", nrow(mat_filt_pc), "\n")
cat("Statistiškai reikšmingai pakitusių genų iš literatūros skaičius: ", nrow(mat_litera), "\n")
```

Statistiškai reikšmingai iš literatūroje paminėtų genų yra HIF2A (EPAS1) ir SOX2

# Glikolizės genai

```{r}
glic_genes <- readRDS("~/NB_lncRNA/input/Hallmark_glycolysis.RDS")

cd44_glic <- glic_genes[glic_genes$ENSEMBL %in% cd44_genes,]

cat("Viso glikolizės genų (MSigDB):", nrow(glic_genes), "\n")
cat("Glikolizės genai su CCTGCG motyvu:", nrow(cd44_glic), "\n")

cat("Statistiškai reikmingai pakito:", nrow(sig), "\n")
sig_glic <- sig[sig$rn %in% glic_genes$ENSEMBL,]
cat("Iš jų glikolozės genų:", nrow(sig_glic), "\n")
sig_glic <- sig[sig$rn %in% cd44_glic$ENSEMBL,]
cat("Iš jų glikolozės genų su motyvu:", nrow(sig_glic), "\n")
```

```{r}
mat_glic <- mat_pc[rownames(mat_pc) %in% glic_genes$ENSEMBL,]
annotation_col <- data.frame(Group = sampleInfo$Group)
ann_colors = list(Group = c(NEG="cyan", POS="lightpink"))
mat_glic_h <- mat_glic[apply(mat_glic, 1, sd) != 0, ]
pheatmap(mat_glic_h,
           scale = "row",
           annotation_col = annotation_col, annotation_colors = ann_colors,
           show_rownames = FALSE, cluster_rows = TRUE, cluster_cols = TRUE,
           main = "Glikolizės genai")
```
```{r}
glic_long <- mat_glic %>%
  as.data.frame() %>%
  tibble::rownames_to_column("gene") %>%
  pivot_longer(
    cols = -gene,
    names_to = "sample",
    values_to = "expression")

glic_long <- glic_long %>%
  left_join(sampleInfo, by = c("sample" = "Barcode"))


glic_sample_avg <- glic_long %>%
  group_by(sample, Group) %>%
  summarise(mean_expr = mean(expression, na.rm = TRUE), .groups = "drop")

ggplot(glic_long, aes(x = Group, y = expression, fill = Group)) +
  geom_violin(trim = TRUE, alpha = 0.6) +
  geom_boxplot(width = 0.1, outlier.shape = NA) +
  geom_jitter(width = 0.2, size = 0.4, alpha = 0.3)+
  theme_bw() +
  labs(title = "Glikolizės genų raiška tarp grupių", x = "Group", y = "Expression")

ggplot(glic_sample_avg, aes(x = Group, y = mean_expr, fill = Group)) +
  geom_boxplot() +
  geom_jitter(width = 0.2) +
  geom_text_repel(aes(label = sampleInfo$Barcode), size = 4, show.legend = FALSE) +
  theme_bw() +
  labs(title = "Vidutinė raiška glikolizės genų per mėginį", y = "Vidutinė raiška")

```