```{r}
library(pacman)
p_load(rtracklayer, GenomicRanges, dplyr, data.table, dplyr, DESeq2, ggplot2, ggrepel, tidyr, 
      readxl, biomaRt, clusterProfiler, org.Hs.eg.db, DT, ChIPseeker, TxDb.Hsapiens.UCSC.hg38.knownGene, 
      pheatmap, flashClust, ggraph, ComplexHeatmap, gridExtra, grid, ggvenn)
knitr::opts_chunk$set(fig.width=6, fig.height=6, echo = T)
source("~/NB_lncRNA/code/BioInsights/more_code.R")
```
```{r}
tmp <-  readRDS("~/NB_lncRNA/output/code/lncRNA/DataQC/data2DEG.RDS")
sampleInfo <- tmp[[2]]
samples2do <- c("NeNR1", "NeNR2", "T1cN1", "T1cN2")
sampleInfo <- sampleInfo[Barcode %in% samples2do, ] 
sampleInfo$Group <- sampleInfo$POSNEG
sampleInfo <- sampleInfo[c(3, 4, 1, 2),]
```
```{r}
DT::datatable(sampleInfo[, .(sample, Clone,  Group)], class = 'cell-border stripe')
```
```{r}
#Protein coding
duomenys <- readRDS("~/NB_lncRNA/input/data2DEG_protein.RDS")

list_of_4 <- duomenys[[1]]
counts_pc <- list_of_4[[2]]
counts_pc <- counts_pc[, samples2do]
```
```{r}
library(edgeR)

rownames(counts_pc) <- sub("\\..*$", "", rownames(counts_pc))
Status <- factor(sampleInfo$Group, levels = c("NEG", "POS"))
y <- DGEList(counts=counts_pc, group=Status)
y <- calcNormFactors(y)
design <- model.matrix(~Status)

# normalus variabilumas žmogui 0,4, genetiškai identiškiems 0,1 (edgeR)
y$common.dispersion <- 0.1

fit <- glmFit(y, design)
lrt <- glmLRT(fit, coef = "StatusPOS")

top <- topTags(lrt, n=Inf)
res <- top$table
```
```{r}
genesFC <- rownames(res)[res$FDR < 0.05]
logcpm <- cpm(y, log=TRUE)

pc_mat  <- logcpm[genesFC , , drop=FALSE]
keep_pc <- rowSums(pc_mat > 1) >= 2
pc_mat <- pc_mat[keep_pc, ]


pc_res <- res[rownames(res) %in% rownames(pc_mat), ]
pc_top <- pc_res[pc_res$FDR < 0.05, ]
pc_mat_top <- pc_mat[rownames(pc_mat) %in% rownames(pc_top), ]
```
# Genai su promotorinėje srityje rastu CCTGCG motyvu{.tabset}
```{r}
cd44_genes <- readLines("~/NB_lncRNA/input/cd44_motiff/candidate_genes_ensembl.txt")
cd44_genes <- sub("\\..*$", "", cd44_genes)
```
```{r}
cd44_mot <- res[rownames(res) %in% cd44_genes,]
su_cd44 <- pc_top[rownames(pc_top) %in% cd44_genes,]

all_non <- pc_mat_top[!rownames(pc_mat_top) %in% cd44_genes, ]
mat_cd <- pc_mat_top[rownames(pc_mat_top) %in% cd44_genes, ]
```
```{r}
gene_sets <- list(`Visi genai`= rownames(res), `Genai su motyvu` = cd44_genes)
ggvenn(gene_sets, fill_color = c("#1F77B4", "#FF7F0E"), stroke_size = 0.5)
cat("Bendras genų skaičius: ", nrow(res), "\n")
cat("Su motyvu promotoriuje, prie kurio gali jungtis CD44-ICD: ", length(cd44_genes), "\n")
```
```{r}
cat("Statistiškai reikšmingai pakitusių genų skaičius: ", nrow(pc_mat_top), "\n")
cat("Statistiškai reikšmingai pakitusių genų su motyvu promotorije skaičius: ", nrow(mat_cd), "\n")
```

## Bendras mėginių pasižiūrėjimas {.tabset}
Ar skirtumas tarp NEG ir POS grupių priklauso nuo genų su motyvu

### Koreliacija pagal mėginius
```{r, fig.height= 10, fig.width = 18}
rownames(counts_pc) <- sub("\\..*$", "", rownames(counts_pc))
counts_non <- counts_pc[!rownames(counts_pc) %in% cd44_genes,]
counts_mot <- counts_pc[rownames(counts_pc) %in% cd44_genes,]
a <- get_cor(counts_pc, title = "Visi")
b <-get_cor(counts_non, title = "Be motyvo")
c <-get_cor(counts_mot, title = "Su motyvu")

a | b| c
```

### PCA
```{r, fig.height= 10, fig.width = 18}
a <- get_pca(pc_mat_top, sampleInfo)+ ggtitle("Visi")
b <- get_pca(all_non, sampleInfo)+ ggtitle("Be  motyvo")
c <- get_pca(mat_cd, sampleInfo)+ ggtitle("Su motyvu")

a|b|c
```

## Statistinis palyginimas genų su cd44 jungimosi motyvu promotorinėje srityje su be motyvo promotorinėje srityje

### Mediana
```{r}
motif_POS <- abs(mat_cd[, sampleInfo$Group == "POS"])
motif_NEG <- abs(mat_cd[, sampleInfo$Group == "NEG"])

cat("Raiškos mediana p < 0,05 genų su motyvo genų teigiamoje grupėje", median(motif_POS, na.rm = TRUE),"\n")
cat("Raiškos mediana p < 0,05 genų su motyvo genų neigiamoje grupėje grupėje", median(motif_NEG, na.rm = TRUE),"\n")
```
```{r}
all_POS <- abs(all_non[, sampleInfo$Group == "POS"])
all_NEG <- abs(all_non[, sampleInfo$Group == "NEG"])

cat("Raiškos mediana visų p < 0,05 genų be motyvo genų teigiamoje grupėje", median(all_POS, na.rm = TRUE),"\n")
cat("Raiškos mediana visų p < 0,05 genų be motyvo genų neigiamoje grupėje", median(all_NEG, na.rm = TRUE),"\n")
```

Variabilumas raiškos duomenyse tarp grupių matomas iš genų, kuriuose randamas CCTGCG motyvas.
(Be motyvo genų skirtumas duoda mažesnį varibilumą)

### wilcoxson'o testas
```{r}
wilcox_POS <- wilcox.test(motif_POS, all_POS)
wilcox_NEG <- wilcox.test(motif_NEG, all_NEG)
wilcox_POS$p.value
wilcox_NEG$p.value
```

Genai sumotyvu POS mėginiuose labai aiškiai skiriasi nuo genų be šio motyvo (statistiškai reikšmingai pakitę genai).

Genai su motyvu ir be NEG mėginiuose skiriasi, tačiau šis skirtumas yra mažesnis nei POS mėginiuose.

# Genai iš literatūros
```{r}
litera <- readLines("~/NB_lncRNA/input/cd44_motiff/cd44_dbENS.txt")
litera_sym <- readLines("~/NB_lncRNA/input/cd44_motiff/cd44_db.txt")

print(litera_sym)
```
```{r}
all_non <- pc_mat_top[!rownames(pc_mat_top) %in% litera, ]
mat_cd <- pc_mat_top[rownames(pc_mat_top) %in% litera, ]
```
```{r}
cat("Bendras genų skaičius: ", nrow(res), "\n")
cat("Genai, kurių raišką CD44 veikia (kaip TF): ", length(litera), "\n")
```
```{r}
cat("Statistiškai reikšmingai pakitusių genų skaičius: ", nrow(pc_mat_top), "\n")
cat("Statistiškai reikšmingai pakitusių genų iš literatūros skaičius: ", nrow(mat_cd), "\n")
```

Statistiškai reikšmingai iš literatūroje paminėtų genų yra ALDOC, PDK1, SOX2, PFKFB4
