```{r}
library(pacman)
p_load(dplyr, tidyverse, data.table, DT, DESeq2, ggplot2, ggrepel, tidygraph,
       patchwork, grid, gridExtra, ComplexHeatmap, pheatmap, RColorBrewer)
knitr::opts_chunk$set(fig.width=6, fig.height=6, echo = T)
source("~/NB_lncRNA/code/BioInsights/more_code.R")
```
```{r}
tmp <-  readRDS("~/NB_lncRNA/output/code/lncRNA/DataQC/data2DEG.RDS")
sampleInfo <- tmp[[2]]
samples2do <- c("T1cN1", "T1cN2", "T1N1","T1N2", "T1cH1", "T1cH2",  "T1H1",
                "K7cN1", "K7cN2", "K7N1", "K7N2", "K7cH1", "K7cH2", "K7H1", "K7H2")
sampleInfo <- sampleInfo[match(samples2do, sampleInfo$Barcode), ]
sampleInfo$Group <- sampleInfo$Clone
```
```{r}
DT::datatable(sampleInfo[, .(sample, Clone, Oxygen, Treatment)], options = list(pageLength = 15, class = 'cell-border stripe'))
```
```{r}
#lncRNA
duomenys <- readRDS("~/NB_lncRNA/output/code/lncRNA/DataQC/data2DEG.RDS")

list_of_4 <- duomenys[[1]]
counts_lnc <- list_of_4[[2]]
counts_lnc <- counts_lnc[, samples2do]
#Protein coding
duomenys <- readRDS("~/NB_lncRNA/input/data2DEG_protein.RDS")

list_of_4 <- duomenys[[1]]
counts_pc <- list_of_4[[2]]
counts_pc <- counts_pc[, samples2do]
```
```{r}
dds_pc <- DESeqDataSetFromMatrix(countData = round(counts_pc),
                                 colData = sampleInfo,
                                 design = ~ Clone + Oxygen + Treatment)

dds_lnc <- DESeqDataSetFromMatrix(countData = round(counts_lnc),
                                  colData = sampleInfo,
                                  design = ~ Clone + Oxygen + Treatment)

vsd_pc <- vst(dds_pc, blind = TRUE)
vsd_lnc <- vst(dds_lnc, blind = TRUE)
```

# PCA
```{r}
pc_pc <- plotPCA(vsd_pc, intgroup=c("Clone","Oxygen","Treatment"), returnData=TRUE)
percentVar_pc <- round(100 * attr(pc_pc, "percentVar"))

pc_pc$Group <- paste(pc_pc$Oxygen, pc_pc$Treatment, sep="_")
pc_pc$Group <- factor(pc_pc$Group, levels=c("Normox_control", "Normox_Batimastat",
                                            "Hypox_control", "Hypox_Batimastat"))

a <- ggplot(pc_pc, aes(x=PC1, y=PC2, color=Group, shape=Clone, label=name)) +
  geom_point(size=4) +
  geom_text_repel(size=3) +
  xlab(paste0("PC1: ", percentVar_pc[1], "% variance")) +
  ylab(paste0("PC2: ", percentVar_pc[2], "% variance")) +
  ggtitle("PCA of mRNA") +
  theme_bw()
```
```{r}
pc_lnc <- plotPCA(vsd_lnc, intgroup=c("Clone","Oxygen","Treatment"), returnData=TRUE)
percentVar_lnc <- round(100 * attr(pc_lnc, "percentVar"))

pc_lnc$Group <- paste(pc_lnc$Oxygen, pc_lnc$Treatment, sep="_")
pc_lnc$Group <- factor(pc_lnc$Group, levels=c("Normox_control", "Normox_Batimastat",
                                            "Hypox_control", "Hypox_Batimastat"))

b <- ggplot(pc_lnc, aes(x=PC1, y=PC2, color=Group, shape=Clone, label=name)) +
  geom_point(size=4) +
  geom_text_repel(size=3) +
  xlab(paste0("PC1: ", percentVar_lnc[1], "% variance")) +
  ylab(paste0("PC2: ", percentVar_lnc[2], "% variance")) +
  ggtitle("PCA of lncRNA") +
  theme_bw()
```
ATsiskyrimas tarp klonų didesnis mRNA (mRNA PC1 aiškina didesnį variablimą nei lncRNA PC1)
```{r, fig.width = 14}
a | b
```

# Koreliacija tarp mėginių
```{r}
annotation_col <- data.frame(Clone = sampleInfo$Clone, Treatment = sampleInfo$Treatment, Oxygen = sampleInfo$Oxygen)
annotation_colors <- list(Clone = c(TC1="maroon", K7="midnightblue"),
                          Treatment = c(control="aquamarine", Batimastat="thistle"),
                          Oxygen = c(Normox="gold", Hypox="firebrick"))
```
```{r}
sample_cor <- cor(counts_pc)
rownames(annotation_col) <- colnames(sample_cor)
p1 <- pheatmap(sample_cor,
         annotation_col = annotation_col,
         annotation_colors = annotation_colors,
         cluster_rows=TRUE, cluster_cols=FALSE,
         main= "Koreliacija mėginių pagal mRNA", 
         silent = TRUE)

sample_cor <- cor(counts_lnc)
rownames(annotation_col) <- colnames(sample_cor)
p2 <- pheatmap(sample_cor,
         annotation_col = annotation_col,
         annotation_colors = annotation_colors,,
         cluster_rows=TRUE, cluster_cols=FALSE,
         main= "Koreliacija mėginių pagal lncRNA", 
         silent = TRUE)
```
Pagal bendrą raišką neatsiskiria stipriai tarp klonų
```{r, fig.width=15}
gridExtra::grid.arrange(p1$gtable, p2$gtable, ncol = 2)
```

Normalizuoti duomenys rodo raiškos skirtumus pagal klonų skirtumą.
Stirpresnis panašumas tarp tų pačių klonų matomas mRNA raiškos duomenyse
```{r}
mat <- assay(vsd_pc)
sample_cor <- cor(mat)
rownames(annotation_col) <- colnames(sample_cor)
p1 <- pheatmap(sample_cor,
         annotation_col = annotation_col,
         annotation_colors = annotation_colors,
         cluster_rows=TRUE, cluster_cols=TRUE,
         main= "Koreliacija mėginių pagal mRNA", 
         silent = TRUE)


mat <- assay(vsd_lnc)
sample_cor <- cor(mat)
rownames(annotation_col) <- colnames(sample_cor)
p2 <- pheatmap(sample_cor,
         annotation_col = annotation_col,
         annotation_colors = annotation_colors,
         cluster_rows=TRUE, cluster_cols=TRUE,
         main= "Koreliacija mėginių pagal lncRNA", 
         silent = TRUE)
```
```{r, fig.width=15}
gridExtra::grid.arrange(p1$gtable, p2$gtable, ncol = 2)
```


# top raiškos genų šilumos žemėlapis (karštųjų taškų žemėlapis)
```{r}
top_pc <- topVarGenes(vsd_pc, 500)
rownames(annotation_col) <- colnames(top_pc)
p1 <- pheatmap(top_pc,
         scale = "row",
         cluster_rows=TRUE, cluster_cols=F, show_rownames = FALSE, show_colnames = TRUE,
         annotation_col=annotation_col, annotation_colors = annotation_colors,
         main= "Labiausiai pakitusios mRNA", silent = TRUE)

top_lnc <- topVarGenes(vsd_lnc, 500)
rownames(annotation_col) <- colnames(top_lnc)
p2 <- pheatmap(top_lnc,
         scale = "row",
         cluster_rows=TRUE, cluster_cols=F, show_rownames = FALSE, show_colnames = TRUE,
         annotation_col=annotation_col, annotation_colors = annotation_colors,
         main= "Labiausiai pakitusios lncRNA", silent = TRUE)
```
```{r, fig.width=12}
gridExtra::grid.arrange(p1$gtable, p2$gtable, ncol = 2)
```

```{r}

```