```{r}
library(pacman)
p_load(rtracklayer, GenomicRanges, dplyr, data.table, dplyr, DESeq2, ggplot2, ggrepel, tidyr, 
      readxl, biomaRt, clusterProfiler, org.Hs.eg.db, DT, ChIPseeker, TxDb.Hsapiens.UCSC.hg38.knownGene, 
      pheatmap, flashClust, ggraph, ComplexHeatmap, gridExtra, grid, ggvenn)
knitr::opts_chunk$set(fig.width=6, fig.height=6, echo = T)
source("~/NB_lncRNA/code/BioInsights/more_code.R")
```
```{r}
tmp <-  readRDS("~/NB_lncRNA/output/code/lncRNA/DataQC/data2DEG.RDS")
sampleInfo <- tmp[[2]]
T_clone <- c("T1cN1", "T1cN2", "T1N1", "T1N2")
K_clone <- c("K7N1", "K7N2", "K7cN1", "K7cN2")
sampleInfo_T <- sampleInfo[Barcode %in% T_clone, ] 
sampleInfo_T$Group <- sampleInfo_T$Treatment
sampleInfo_K <- sampleInfo[Barcode %in% K_clone, ] 
sampleInfo_K$Group <- sampleInfo_K$Treatment
```
```{r}
#Protein coding
duomenys <- readRDS("~/NB_lncRNA/input/data2DEG_protein.RDS")

list_of_4 <- duomenys[[1]]
counts_pc <- list_of_4[[2]]
counts_pc_T <- counts_pc[, T_clone]
counts_pc_K <- counts_pc[, K_clone]
ilgis <- list_of_4[[3]]
ilgis_T <- ilgis[, T_clone]
ilgis_K <- ilgis[, K_clone]
```
```{r}
library(edgeR)

rpkmai_T <- edgeR::rpkm(counts_pc_T, gene.length=rowMeans(ilgis_T))
rpkmai_T <- log2(rpkmai_T+1)

rownames(counts_pc_T) <- sub("\\..*$", "", rownames(counts_pc_T))
Status <- factor(sampleInfo_T$Group, levels = c("Batimastat", "control"))
y <- DGEList(counts=counts_pc_T, group=Status)
y <- calcNormFactors(y)
design <- model.matrix(~Status)

# normalus variabilumas žmogui 0,4, genetiškai identiškiems 0,1 (edgeR)
y$common.dispersion <- 0.1

fit <- glmFit(y, design)
lrt <- glmLRT(fit, coef = "Statuscontrol")

top <- topTags(lrt, n=Inf)
res_T <- top$table

genesFC <- rownames(res_T)[res_T$FDR < 0.05]
logcpm <- cpm(y, log=TRUE, prior.count = 1)

pc_mat_T  <- logcpm[genesFC , , drop=FALSE]

pc_res <- res_T[rownames(res_T) %in% rownames(pc_mat_T), ]
pc_top_T <- pc_res[pc_res$FDR < 0.05, ]
pc_mat_top_T <- pc_mat_T[rownames(pc_mat_T) %in% rownames(pc_top_T), ]


rpkmai_K <- edgeR::rpkm(counts_pc_K, gene.length=rowMeans(ilgis_K))
rpkmai_K <- log2(rpkmai_K+1)

rownames(counts_pc_K) <- sub("\\..*$", "", rownames(counts_pc_K))
Status <- factor(sampleInfo_K$Group, levels = c("Batimastat", "control"))
y <- DGEList(counts=counts_pc_K, group=Status)
y <- calcNormFactors(y)
design <- model.matrix(~Status)

# normalus variabilumas žmogui 0,4, genetiškai identiškiems 0,1 (edgeR)
y$common.dispersion <- 0.1

fit <- glmFit(y, design)
lrt <- glmLRT(fit, coef = "Statuscontrol")

top <- topTags(lrt, n=Inf)
res_K <- top$table

genesFC <- rownames(res_K)[res_K$FDR < 0.05]
logcpm <- cpm(y, log=TRUE, prior.count = 1)

pc_mat_K  <- logcpm[genesFC , , drop=FALSE]


pc_res <- res_K[rownames(res_K) %in% rownames(pc_mat_K), ]
pc_top_K <- pc_res[pc_res$FDR < 0.05, ]
pc_mat_top_K <- pc_mat_K[rownames(pc_mat_K) %in% rownames(pc_top_K), ]
```

# CD44 raiška mėginiuose {.tabset}

Pasižiūrėti ar skirtumai dėl *CD44* raiškos pokyčio ir skirtumo, ar dėl Batimastato sąveika su ICD dalele.

## T clone
```{r}
mat_boxplot <- reshape2::melt(as.matrix(rpkmai_T))
colnames(mat_boxplot) <- c("Gene", "Sample", "Expression")
mat_boxplot$Group <- sampleInfo_T$Group[match(mat_boxplot$Sample, sampleInfo_T$Barcode)]
mat_boxplot_cd44 <- mat_boxplot[mat_boxplot$Gene %in% "ENSG00000026508.22", ]

ggplot(mat_boxplot_cd44, aes(x = Group, y = Expression, fill = Group)) +
  geom_boxplot(outlier.shape = NA, alpha = 0.7) +  
  geom_jitter(width = 0.2, size = 2) +
  theme_minimal() +
  labs(title = bquote(italic(.("CD44")) * " geno raiška"),
       x = "Grupė",
       y = "Raiškos lygis (log2)",
       fill = "Stadija") +
  scale_fill_brewer(palette = "Set2") +
  geom_text_repel(aes(label = Sample))
```

## K clone
```{r}
mat_boxplot <- reshape2::melt(as.matrix(rpkmai_K))
colnames(mat_boxplot) <- c("Gene", "Sample", "Expression")
mat_boxplot$Group <- sampleInfo_K$Group[match(mat_boxplot$Sample, sampleInfo_K$Barcode)]
mat_boxplot_cd44 <- mat_boxplot[mat_boxplot$Gene %in% "ENSG00000026508.22", ]

ggplot(mat_boxplot_cd44, aes(x = Group, y = Expression, fill = Group)) +
  geom_boxplot(outlier.shape = NA, alpha = 0.7) +  
  geom_jitter(width = 0.2, size = 2) +
  theme_minimal() +
  labs(title = bquote(italic(.("CD44")) * " geno raiška"),
       x = "Grupė",
       y = "Raiškos lygis (log2)",
       fill = "Stadija") +
  scale_fill_brewer(palette = "Set2") +
  geom_text_repel(aes(label = Sample))
```

# Genai su promotorinėje srityje rastu CCTGCG motyvu {.tabset}

Paimtas promotoriaus regionas po 500 down- ir up- stream

## Bendra genų apžvalga {.tabset}
```{r}
cd44_genes <- readLines("~/NB_lncRNA/input/cd44_motiff/candidate_genes_ensembl_d500.txt")
cd44_genes <- sub("\\..*$", "", cd44_genes)
```
```{r}
cd44_mot_T <- res_T[rownames(res_T) %in% cd44_genes,]
su_cd44_T <- pc_top_T[rownames(pc_top_T) %in% cd44_genes,]

all_non_T <- pc_mat_top_T[!rownames(pc_mat_top_T) %in% cd44_genes, ]
mat_cd_T <- pc_mat_top_T[rownames(pc_mat_top_T) %in% cd44_genes, ]

cd44_mot_K <- res_K[rownames(res_K) %in% cd44_genes,]
su_cd44_K <- pc_top_K[rownames(pc_top_K) %in% cd44_genes,]

all_non_K <- pc_mat_top_K[!rownames(pc_mat_top_K) %in% cd44_genes, ]
mat_cd_K <- pc_mat_top_K[rownames(pc_mat_top_K) %in% cd44_genes, ]
```
```{r}
gene_sets_T <- list(`Visi baltymą \nkoduojantys genai`= rownames(res_T), `Genai su motyvu` = cd44_genes)
ggvenn(gene_sets_T, fill_color = c("#1F77B4", "#FF7F0E"), stroke_size = 0.5)
cat("Bendras baltymą koduojančių genų skaičius: ", nrow(res_T), "\n")
cat("Su motyvu promotoriuje, prie kurio gali jungtis CD44-ICD: ", length(cd44_genes), "\n")
cat("Su motyvu koduojantys baltymą:", nrow(cd44_mot_K), "\n")
```

### T clones
```{r}
cat("Statistiškai reikšmingai pakitusių genų skaičius T klonuose: ", nrow(pc_mat_top_T), "\n")
cat("Statistiškai reikšmingai pakitusių genų su motyvu promotorije skaičius T klonuose: ", nrow(mat_cd_T), "\n")

total <- nrow(res_T)
motif <- nrow(cd44_mot_T)
signif <- nrow(pc_mat_top_T)
signif_motif <- nrow(mat_cd_T)

T_klonai <- matrix(c(signif_motif, signif - signif_motif, motif - signif_motif, total - motif - (signif - signif_motif)), nrow = 2, byrow = TRUE)

colnames(T_klonai) <- c("Motif", "No_motif")
rownames(T_klonai) <- c("Sig", "Not_sig")

fisher.test(T_klonai)
```

### K clones
```{r}
cat("Statistiškai reikšmingai pakitusių genų skaičius K klonuose: ", nrow(pc_mat_top_K), "\n")
cat("Statistiškai reikšmingai pakitusių genų su motyvu promotorije skaičius K klonuose: ", nrow(mat_cd_K), "\n")

total <- nrow(res_K)
motif <- nrow(cd44_mot_K)
signif <- nrow(pc_mat_top_K)
signif_motif <- nrow(mat_cd_K)

K_klonai <- matrix(c(signif_motif, signif - signif_motif, motif - signif_motif, total - motif - (signif - signif_motif)), nrow = 2, byrow = TRUE)

colnames(K_klonai) <- c("Motif", "No_motif")
rownames(K_klonai) <- c("Sig", "Not_sig")

fisher.test(K_klonai)
```

## Bendras mėginių pasižiūrėjimas {.tabset}

### PCA T
```{r, fig.height= 10, fig.width = 18}
a <- get_pca(pc_mat_top_T, sampleInfo_T)+ ggtitle("Visi")
b <- get_pca(all_non_T, sampleInfo_T)+ ggtitle("Be  motyvo")
c <- get_pca(mat_cd_T, sampleInfo_T)+ ggtitle("Su motyvu")

a|b|c
```

### PCA K
```{r, fig.height= 10, fig.width = 18}
a <- get_pca(pc_mat_top_K, sampleInfo_K)+ ggtitle("Visi")
b <- get_pca(all_non_K, sampleInfo_K)+ ggtitle("Be  motyvo")
c <- get_pca(mat_cd_K, sampleInfo_K)+ ggtitle("Su motyvu")

a|b|c
```

## Statistinis palyginimas genų su cd44 jungimosi motyvu promotorinėje srityje su be motyvo promotorinėje srityje {.tabset}

### Genų su motyvo raiška per grupę
#### T klonai
```{r}
motif_B_T <- apply(mat_cd_T[, sampleInfo_T$Group == "Batimastat", drop = FALSE], 1, median)
motif_control_T <- apply(mat_cd_T[, sampleInfo_T$Group == "control"], 1, median)
all_B_T <- apply(all_non_T[, sampleInfo_T$Group == "Batimastat",drop = FALSE], 1, median)
all_control_T <- apply(all_non_T[, sampleInfo_T$Group == "control"], 1, median)

cat("Raiškos mediana p < 0,05 genų su motyvu genų grupėje be poveikio T klonuose", median(mat_cd_T[, sampleInfo_T$Group == "Batimastat"], na.rm = TRUE),"\n")
cat("Raiškos mediana p < 0,05 genų su motyvu genų grupėje be poveikio T klonuose", median(motif_control_T, na.rm = TRUE),"\n")
cat("Raiškos mediana visų p < 0,05 genų be motyvo genų grupėje be poveikio T klonuose", median(all_B_T, na.rm = TRUE),"\n")
cat("Raiškos mediana visų p < 0,05 genų be motyvo genų grupėje be poveikio T klonuose", median(all_control_T, na.rm = TRUE),"\n")
```

Skirtumas tarp motyvą turinčių ir ne genų stebimas kontrolinėje grupėje

#### K klonai
```{r}
motif_B_K <- apply(mat_cd_K[, sampleInfo_K$Group == "Batimastat"], 1, median)
motif_control_K <- apply(mat_cd_K[, sampleInfo_K$Group == "control"], 1, median)
all_B_K <- apply(all_non_K[, sampleInfo_K$Group == "Batimastat"], 1, median)
all_control_K <- apply(all_non_K[, sampleInfo_K$Group == "control"], 1, median)

cat("Raiškos mediana p < 0,05 genų su motyvu genų grupėje su poveikiu K klonuose", median(motif_B_K, na.rm = TRUE),"\n")
cat("Raiškos mediana p < 0,05 genų su motyvu genų grupėje be poveikio K klonuose", median(motif_control_K, na.rm = TRUE),"\n")
cat("Raiškos mediana visų p < 0,05 genų be motyvo genų grupėje su poveikiu K klonuose", median(all_B_K, na.rm = TRUE),"\n")
cat("Raiškos mediana visų p < 0,05 genų be motyvo genų grupėje be pooveikio K klonuose", median(all_control_K, na.rm = TRUE),"\n")
```

Skirtumas tarp motyvą turinčių ir ne genų stebimas paveiktoje grupėje


### wilcoxson'o testas

Ar stebimas skirtumas grupėje (yra/nėra poveikio) tarp motyvą turinčių ir ne genų yra reikšmingas.

#### T klonai
```{r}
wilcox_B_T <- wilcox.test(motif_B_T, all_B_T)
cat("p.value stebimo skirtirtumo poveikio grupėje: ", wilcox_B_T$p.value, "\n")
```
```{r}
wilcox_con_T <- wilcox.test(motif_control_T, all_control_T)
cat("p.value stebimo skirtirtumo kontrolinėje grupėje: ", wilcox_con_T$p.value, "\n")
```

Matomas skirtumas abejose grupėse yra statistiškai reikšmingas

#### K klonai
```{r}
wilcox_B_K <- wilcox.test(motif_B_K, all_B_K)
cat("p.value stebimo skirtirtumo poveikio grupėje: ", wilcox_B_K$p.value, "\n")
```
```{r}
wilcox_con_K <- wilcox.test(motif_control_K, all_control_K)
cat("p.value stebimo skirtirtumo kontrolinėje grupėje: ", wilcox_con_K$p.value, "\n")
```

Matomas skirtumas abejose grupėse yra statistiškai reikšmingas

# Genai iš literatūros
```{r}
litera <- readLines("~/NB_lncRNA/input/cd44_motiff/cd44_dbENS.txt")
litera_sym <- readLines("~/NB_lncRNA/input/cd44_motiff/cd44_db.txt")

print(litera_sym)
```
```{r}
mat_litera_T <- pc_mat_top_T[rownames(pc_mat_top_T) %in% litera, ]
mat_litera_K <- pc_mat_top_K[rownames(pc_mat_top_K) %in% litera, ]
```
```{r}
cat("Genai, kurių raišką CD44 veikia (kaip TF): ", length(litera), "\n")
```
```{r}
cat("Statistiškai reikšmingai pakitusių genų skaičius T klonuose: ", nrow(pc_mat_top_T), "\n")
cat("Statistiškai reikšmingai pakitusių genų iš literatūros skaičius T klonuose: ", nrow(mat_litera_T), "\n")
```
T mėginiuose statistiškai reikšmingai pakitę ir literatūroje paminėti genai: ALDOC, PFKFB4, PDK1, MYC
```{r}
cat("Statistiškai reikšmingai pakitusių genų skaičius K klonuose: ", nrow(pc_mat_top_K), "\n")
cat("Statistiškai reikšmingai pakitusių genų iš literatūros skaičius K klonuose: ", nrow(mat_litera_K), "\n")
```
K mėginiuose statistiškai reikšmingai pakitę ir literatūroje paminėti genai: ALDOC, PFKFB4

# Glikolizės genai {.tabset}

```{r}
glic_genes <- readRDS("~/NB_lncRNA/input/Hallmark_glycolysis.RDS")

cd44_glic <- glic_genes[glic_genes$ENSEMBL %in% cd44_genes,]

cat("Viso glikolizės genų (MSigDB):", nrow(glic_genes), "\n")
cat("Glikolizės genai su CCTGCG motyvu:", nrow(cd44_glic), "\n")
```

## T clones
```{r}
cat("Statistiškai reikmingai pakito:", nrow(pc_top_T), "\n")
sig_glic <- pc_top_T[rownames(pc_top_T) %in% glic_genes$ENSEMBL,]
cat("Iš jų glikolozės genų:", nrow(sig_glic), "\n")
sig_glic <- pc_top_T[rownames(pc_top_T) %in% cd44_glic$ENSEMBL,]
cat("Iš jų glikolozės genų su motyvu:", nrow(sig_glic), "\n")
```

## K clones
```{r}
glic_genes <- readRDS("~/NB_lncRNA/input/Hallmark_glycolysis.RDS")

cd44_glic <- glic_genes[glic_genes$ENSEMBL %in% cd44_genes,]

cat("Viso glikolizės genų (MSigDB):", nrow(glic_genes), "\n")
cat("Glikolizės genai su CCTGCG motyvu:", nrow(cd44_glic), "\n")

cat("Statistiškai reikmingai pakito:", nrow(pc_top_K), "\n")
sig_glic <- pc_top_K[rownames(pc_top_K) %in% glic_genes$ENSEMBL,]
cat("Iš jų glikolozės genų:", nrow(sig_glic), "\n")
sig_glic <- pc_top_K[rownames(pc_top_K) %in% cd44_glic$ENSEMBL,]
cat("Iš jų glikolozės genų su motyvu:", nrow(sig_glic), "\n")
```