```{r}
library(pacman)
p_load(data.table, dplyr, ggplot2, reshape2, factoextra, rtracklayer, tidyverse, readxl, patchwork)

knitr::opts_chunk$set(fig.width=6, fig.height=6, echo = T)
```
```{r}
df_info <- read.delim("~/NB_kursinis/input/GSE49711_series_matrix.txt")
df <- read.delim("~/NB_kursinis/input/df_filtruotas")
df_expr <- df %>%
  dplyr::select(, starts_with('SEQC'))

i <- c(1:498)
df_expr[, i] <- apply(df_expr[, i], 2, function(x) as.numeric(as.character(x)))

df_expr <- as.matrix(df_expr)
row.names(df_expr) <- NULL
rownames(df_expr) <- df$Gene
```

Raiška su [GSE49711](https://www.ncbi.nlm.nih.gov/geo/query/acc.cgi?acc=GSE49711) duomenimis

Mėginių kiekvienoje stadijoje
```{r}
table(df_info$inss.stage)
```

# Ar *CD44* raiška kaip nors skiriasi tarp stadijų? 

```{r}
expr_boxplot <- melt(as.matrix(df_expr))
colnames(expr_boxplot) <- c("Gene", "Sample", "Expression")
expr_boxplot$inss.stage <- df_info$inss.stage[match(expr_boxplot$Sample, df_info$Sample_title)]
gene <- "CD44"
expr_boxplot_cd44 <- expr_boxplot[expr_boxplot$Gene %in% gene, ]

ggplot(expr_boxplot_cd44, aes(x = inss.stage, y = Expression, fill = inss.stage)) +
  geom_violin(outlier.shape = NA, alpha = 0.7) +  
  geom_jitter(width = 0.2, size = 2, alpha = 0.5) +
  theme_minimal() +
  labs(title = bquote(italic(.(gene)) * " geno raiška"),
       x = "Stadija pagal INSS",
       y = "Raiškos lygis (log2)",
       fill = "Stadija") +
  scale_fill_brewer(palette = "Set2")
```

Nuėmus logoritmą

```{r}
df_original <- (2^df_expr)

expr_boxplot <- reshape2::melt(as.matrix(df_original))
colnames(expr_boxplot) <- c("Gene", "Sample", "Expression")
expr_boxplot$inss.stage <- df_info$inss.stage[match(expr_boxplot$Sample, df_info$Sample_title)]
expr_boxplot_cd44 <- expr_boxplot[expr_boxplot$Gene %in% gene, ]

ggplot(expr_boxplot_cd44, aes(x = inss.stage, y = Expression, fill = inss.stage)) +
  geom_violin(outlier.shape = NA, alpha = 0.7) +  
  geom_jitter(width = 0.2, size = 2, alpha = 0.5) +
  theme_minimal() +
  labs(title = bquote(italic(.(gene)) * " geno raiška"),
       x = "Stadija pagal INSS",
       y = "Raiškos lygis",
       fill = "Stadija") +
  scale_fill_brewer(palette = "Set2")
```

# Markerinių genų raiška 4 ir 4S stadijose {.tabset}
```{r}
df_info_4 <- df_info %>% filter(grepl("4", inss.stage))
df_expr_4 <- df_expr[, colnames(df_expr) %in% df_info_4$Sample_title]

expr_boxplot <- reshape2::melt(as.matrix(df_expr_4))
colnames(expr_boxplot) <- c("Gene", "Sample", "Expression")
expr_boxplot$inss.stage <- df_info$inss.stage[match(expr_boxplot$Sample, df_info$Sample_title)]
```
```{r}
#Violin plot stadijoms
violinas <- function(x, expr_boxplot) {
    # x <- markerkiniai genai
    # expr_boxplot <- matrica(expr)
genes_box <- x
expr_boxplot_pol <- expr_boxplot[expr_boxplot$Gene %in% genes_box, ]
ggplot(expr_boxplot_pol, aes(x = inss.stage, y = Expression, fill = factor(inss.stage))) +
  geom_violin() +
  geom_jitter(width = 0.1, size = 1, alpha = 0.5) +
  facet_wrap(~Gene) +
  theme(strip.text.x = element_text(face = "italic"), 
    axis.title.y = element_text(size = 14),
    axis.text.y = element_text(size = 16),
    axis.text.x = element_text(size = 14),
    axis.title.x = element_text(size = 16)) +
  labs(x = "Stadija pagal INSS", y = "Raiškos lygis", fill = "Stadija") +
  scale_fill_brewer(palette = "Set2")
}
```

## Radialinė glija ir jos atšakos {.tabset}

[Radial glia and radial glia-like cells: Their role in neurogenesis and regeneration](https://doi.org/10.3389/fnins.2022.1006037), 
[A defined roadmap of radial glia and astrocyte differentiation from human pluripotent stem cells](https://doi.org/10.1016/j.stemcr.2023.06.007),
[Decoding Neuronal Diversification by Multiplexed Single-cell RNA-Seq](https://doi.org/10.1016/j.stemcr.2021.02.006)
[Distinct Molecular Programs Define Human Radial Glia Subtypes During Human Cortical Development](https://rb.gy/gexrby)

```{r}
markers <- read_excel("~/NB_lncRNA/input/cell_ident/radial_glia_and_other.xlsx", sheet=1)
neuronal <- read_excel("~/NB_lncRNA/input/cell_ident/radial_glia_and_other.xlsx", sheet=2)
```

### Glija ir specifikacija
```{r, fig.height=12, fig.width= 18}
a <- violinas(markers$'Radial Glia', expr_boxplot) + ggtitle("Radial Glia")
b <- violinas(markers$'Muller Glia', expr_boxplot) + ggtitle("Muller Glia")
c <- violinas(markers$'Adult subgranular zone', expr_boxplot) + ggtitle("Adult subgranular zone")
d <- violinas(markers$'Adult subventricular zone', expr_boxplot) + ggtitle("Adult subventricular zone")

(a | b) 
```
```{r, fig.height=10, fig.width= 18}
(c | d)
```
```{r, fig.height=10, fig.width=20}
a <- violinas(markers$Astrocytes, expr_boxplot) + ggtitle("Astrocytes")
b <- violinas(markers$'Pro-neuronal TF', expr_boxplot) + ggtitle("Pro-neuronal TF")
c <- violinas(markers$'Gliogenic TF', expr_boxplot) + ggtitle("Gliogenic TF")
d <- violinas(markers$'Oligodendrocyte Precursor', expr_boxplot) + ggtitle("Oligodendrocyte Precursor")
e <- violinas(markers$'postmitotic neurons', expr_boxplot) + ggtitle("postmitotic neurons")

(a | b)
```
```{r, fig.width=20}
(c | d |e)
```


### Neuronų tipai
```{r, fig.width= 18}
a <- violinas(neuronal$Dopaminenergic, expr_boxplot) + ggtitle("Dopaminenergic")
b <- violinas(neuronal$Cholinergic, expr_boxplot) + ggtitle("Cholinergic")
c <- violinas(neuronal$GABAergic, expr_boxplot) + ggtitle("GABAergic")
d <- violinas(neuronal$Glutamatergic, expr_boxplot) + ggtitle("Glutamatergic")


(a | b)
```
```{r, fig.width=20}
(c | d |e)
```

```{r, fig.height=10, fig.width=20}
a <- violinas(neuronal$'pan-neuronal', expr_boxplot) + ggtitle("pan-neuronal")
b <- violinas(neuronal$'Canoonical neuronal subtype', expr_boxplot) + ggtitle("Canoonical neuronal subtype")
c <- violinas(neuronal$'Canonical fibroblast', expr_boxplot) + ggtitle("Canonical fibroblast")

(a | b | c)
```



## Kelių straipsnių su MES, ADRN, nervine ketera ir jos diferenciacijos atšakomis {.tabset} 
[van Groningen](http://dx.doi.org/10.1038/ng.3899), [Jansky 2021](doi.org/10.1038/s41588-021-00806-1), 
[Dong 2020](https://doi.org/10.1016/j.ccell.2020.08.014), [Kameneva 2021](10.1038/s41588-021-00818-x)

Atliko single-cell, iš kurių gauti marekeriai, neuroblastomos identitetui

```{r}
#daug skirtingu
markers <- read_excel("~/NB_lncRNA/input/markers_from_articles.xlsx")
```


### Ląstelės panašesnė į MES ar ADRN

- MES - mezenchiminėms ląstelėms būdingi genai (gydymui atsparūs)

- ADRN - adrenerginėm ląstelėms būdingi genai (gydimui jautrūs)
 
```{r}
all_genes <- unique(c(markers$Mesenchymal, markers$Adrenergic))
gene_sets <- list(Mesenchymal = markers$Mesenchymal, Adrenergic = markers$Adrenergic)
```
```{r}
gene_sets <- lapply(gene_sets, function(gs) {
  intersect(gs, rownames(df_expr_4))
})

scores <- sapply(gene_sets, function(gs) {
  colMeans(df_expr_4[gs, , drop = FALSE])
})

df <- data.frame(
  sample = rownames(scores),
  scores,
  Group = df_info_4$inss.stage)

df_long <- pivot_longer(
  df,
  cols = names(gene_sets),
  names_to = "gene_set",
  values_to = "score"
)
ggplot(df_long, aes(x = Group, y = score, fill = Group)) +
  geom_violin(outlier.shape = NA) +
  geom_jitter(width = 0.1, size = 1, alpha = 0.5) +
  facet_wrap(~gene_set)

```

### Ląstelių diferenciacijos lygmuo

- Nervinė ketera ar Noradrenerginė grupė

- iš švano ląstelių atsiranda neuroblastai ir chromafininės ląstelės

```{r, fig.height=12, fig.width=12}
violinas(markers$'Neural Crest Cells-like', expr_boxplot) + ggtitle("Neural Crest Cells-like")
violinas(markers$Noradrenergic, expr_boxplot) + ggtitle("Noradrenergic")
violinas(markers$'Chromaffin cells', expr_boxplot) + ggtitle("Chromaffin cells")
violinas(markers$'Sympathetic Neuroblasts', expr_boxplot) + ggtitle("Sympathetic Neuroblasts")
violinas(markers$'Shwann cells presucors', expr_boxplot) + ggtitle("Shwann cells presucors")
```
```{r, fig.width= 12}
violinas(markers$'Outside sympathoadrenral lineage', expr_boxplot) + ggtitle("Outside sympathoadrenral lineage")
```

## Markeriai iš Gerda Kildisiute et. all 2021 {.tabset}
[Tumor to normal single-cell mRNA comparisons reveal a pan-neuroblastoma cancer cell](https://doi.org/10.1126/sciadv.abd3311).

```{r}
markers <- read_xlsx("~/NB_lncRNA/input/cell_ident/Neuronal markers.xlsx", sheet = 2)
```

### MES, NB ir other cells
```{r, fig.width= 12, fig.height=14}
violinas(markers$Mesenchyme, expr_boxplot) + ggtitle("Mesenchyme")
```
```{r, fig.width= 12}
violinas(markers$Neuroblastoma, expr_boxplot) + ggtitle("Neuroblastoma")
```
```{r, fig.height=12,fig.width=12}
violinas(markers$Cortex, expr_boxplot) + ggtitle("Cortex")
violinas(markers$Endothelium, expr_boxplot) + ggtitle("Endothelium")
violinas(markers$Erythoblasts, expr_boxplot) + ggtitle("Erythoblasts")
violinas(markers$Other, expr_boxplot) + ggtitle("Other")

```

### Ląstelių diferenciacijos lygmuo

-  most cancer cells show strong chromaffin cell-like features

```{r, fig.height=14,  fig.width=14}
violinas(markers$SCPs, expr_boxplot) + ggtitle("SCPs")
violinas(markers$Bridge, expr_boxplot) + ggtitle("Bridge")
violinas(markers$'Sympathoblastic/Chromaffin', expr_boxplot) + ggtitle("Sympathoblastic/Chromaffin")
violinas(markers$Chromaffin, expr_boxplot) + ggtitle("Chromaffin")

```






