```{r}
library(pacman)
p_load(rtracklayer, GenomicRanges, dplyr, data.table, dplyr, DESeq2, ggplot2, ggrepel, tidyr, 
      readxl, biomaRt, clusterProfiler, org.Hs.eg.db, DT, ChIPseeker, TxDb.Hsapiens.UCSC.hg38.knownGene, 
      pheatmap, flashClust, ggraph, ComplexHeatmap, gridExtra, grid, tidygraph, edgeR)
knitr::opts_chunk$set(fig.width=6, fig.height=6, echo = T)
pthres <- 0.1
lfc <- log2(1.25)
source("~/NB_lncRNA/code/BioInsights/more_code.R")
```
Tirtas Curoxin poveikis (lyginama su kontrole). Tirta kartu su POS ir NEG mėginiais.
```{r}
duomenys <-  readRDS("~/NB_lncRNA/output/code/lncRNA/DataQC/data2DEG.RDS")
sampleInfo <- duomenys[[2]]
samples2do <- c("K7Cu1", "K7Cu2", "K7c241", "K7c242", "K12Cu1", "K12Cu2", "K12c1", "K12c2")
sampleInfo <- sampleInfo[Barcode %in% samples2do, ]
sampleInfo$Group <- sampleInfo$Treatment
```
```{r}
DT::datatable(sampleInfo[, .(sample, Clone, Treatment, POSNEG)], class = 'cell-border stripe')
```

```{r}
list_of_4 <- duomenys[[1]]
counts_lnc <- list_of_4[[2]]
counts_lnc <- counts_lnc[, samples2do]


dds <- readRDS("~/NB_lncRNA/output/code/BioInsights/dds_cur_lnc.RDS")
vsd <- assay(vst(dds)) %>% as.data.table(., keep.rownames=TRUE) 

mat <- vsd[,-1]
mat <- as.matrix(mat)
rownames(mat) <- vsd$rn

res <- results(dds) %>% as.data.table(., keep.rownames=TRUE) 

sig_lncRNAs <- subset(res, padj < 0.1)
sig_lncRNAs <- sig_lncRNAs[order(sig_lncRNAs$padj), ]
sig_lncRNAs$gene_id <- sig_lncRNAs$rn
sig_lncRNAs <- as.data.frame(sig_lncRNAs)
mat_filt_lnc <- mat[rownames(mat) %in% sig_lncRNAs$gene_id, ,drop = FALSE]
rownames(mat_filt_lnc) <- sub("\\..*$", "", rownames(mat_filt_lnc))
```
```{r}
#Protein coding
duomenys <- readRDS("~/NB_lncRNA/input/data2DEG_protein.RDS")

list_of_4 <- duomenys[[1]]
counts_pc <- list_of_4[[2]]
counts_pc <- counts_pc[, samples2do]

dds <- readRDS("~/NB_lncRNA/output/code/BioInsights/dds_cur_pc.RDS")
vsd_pc <- vst(dds)
mat_pc <- assay(vsd_pc)
res_pc <- results(dds) %>% as.data.table(., keep.rownames=TRUE)

sig <- subset(res_pc, padj < 0.1 & abs(log2FoldChange) >= 1.25)
sig <- sig[order(sig$padj), ]
sig <- as.data.frame(sig)
mat_filt_pc <- mat_pc[rownames(mat_pc) %in% sig$rn, ]
rownames(mat_filt_pc) <- sub("\\..*$", "", rownames(mat_filt_pc))

resultsNames(dds)
```

# Bendras mėginių pasižiūrėjimas {.tabset}
## Heatmap
```{r}
annotation_col <- data.frame(Group = sampleInfo$Group)
ann_colors = list(Group = c(Curaxin="cyan", control="lightpink"))
p1 <- plot_heatmap(mat_filt_pc, "mRNA", annotation_col, ann_colors)
p2 <- plot_heatmap(mat_filt_lnc, "lncRNA", annotation_col, ann_colors)
```

Pagal raišką mėginiai labiau atisiskiria į grupes pagal poveikį lncRNA raiškoje (kuri paveikia bendrą raišką).
```{r, fig.height = 7, fig.width=18}
rownames(annotation_col) <- sampleInfo$Barcode
mat <- rbind(mat_filt_lnc, mat_filt_pc)
p3 <- plot_heatmap(mat, "bendras", annotation_col, ann_colors)

g1 <- grid.grabExpr(draw(p1))
g2 <- grid.grabExpr(draw(p2))
g3 <- grid.grabExpr(draw(p3))

gridExtra::grid.arrange(g1, g2, g3, ncol = 3)
```

## PCA ir koreliacija pagal mėginius
Atfiltravus pakitusios raiškos genus mėginiai atsiskiria pagal poveikio grupę.

Mėginiai taip pat atsiskiria pagal POS NEG grupes.
```{r}
mat <- rbind(mat_filt_lnc, mat_filt_pc)
get_pca(mat, sampleInfo) + ggtitle("Bendras")
```

Iš visų genų raiškos duomenų (ne pagal labiausiai pakitusių) mėginiai atsiskiria pagal klonus.
```{r, fig.height= 10, fig.width = 18}
countai <- rbind(counts_lnc, counts_pc)

a <- get_cor(counts_lnc, title = "lncRNA")
b <- get_cor(counts_pc, title = "mRNA")
c <- get_cor(countai, title = "Bendras")

a | b| c
```

# Pakitę baltymą koduojantys genai
```{r}
sig_lnc_up <- subset(sig_lncRNAs, padj < 0.05 & log2FoldChange > 1)
sig_lnc_down <- subset(sig_lncRNAs, padj < 0.05 & log2FoldChange < -1)
sig_pc_up <- subset(sig, padj < 0.05 & log2FoldChange > 0)
sig_pc_down <- subset(sig, padj < 0.05 & log2FoldChange < 0)
```
```{r}
pc_names <- rownames(mat_pc)
rownames(sig_pc_up) <- sub("\\..*$", "", sig_pc_up$rn)
pc_names <- sub("\\..*$", "", pc_names)
ego <- enrichGO(gene          = rownames(sig_pc_up),
                universe      = pc_names,
                OrgDb         = "org.Hs.eg.db",
                ont           = "BP",
                pAdjustMethod = "none",
                pvalueCutoff  = 0.05,
                keyType       = "ENSEMBL",
                readable      = TRUE)
c <- dotplot(ego, showCategory=10) + ggtitle("GO padidėjusios raiškos")

rownames(sig_pc_down) <- sub("\\..*$", "", sig_pc_down$rn)
ego <- enrichGO(gene          = rownames(sig_pc_down),
                universe      = pc_names,
                OrgDb         = "org.Hs.eg.db",
                ont           = "BP",
                pAdjustMethod = "none",
                pvalueCutoff  = 0.05,
                key           = "ENSEMBL",
                readable      = TRUE)
d <- dotplot(ego, showCategory=10) + ggtitle("GO sumažėjusios raiškos")

ensembl_ids <-  rownames(sig_pc_up)
entrezID <- mapIds(
  org.Hs.eg.db,
  keys = ensembl_ids,
  column = "ENTREZID",
  keytype = "ENSEMBL",
  multiVals = "first")

entrezID <- na.omit(entrezID)
kegg <- enrichKEGG(gene         = entrezID,
                   organism     = 'hsa',
                   pvalueCutoff = 0.05)
a <- dotplot(kegg, showCategory=10) +ggtitle("KEGG su padidėjusios raiškos genais")

ensembl_ids <-  rownames(sig_pc_down)
entrezID <- mapIds(
  org.Hs.eg.db,
  keys = ensembl_ids,
  column = "ENTREZID",
  keytype = "ENSEMBL",
  multiVals = "first")

entrezID <- na.omit(entrezID)
kegg <- enrichKEGG(gene         = entrezID,
                   organism     = 'hsa',
                   pvalueCutoff = 0.05)
b <- dotplot(kegg, showCategory=10) +ggtitle("KEGG su sumažėjusios raiškos genais")

```
Padidėjusios raiškos genai susiję su: medžiagų, jonų transportu, medžiagų metabolizmu
```{r, fig.width=12}
c | a
```
Sumažėjusios raiškos genai susiję su: raumenų veikla, motorika
```{r, fig.width=12}
d | b
```

Mėginiai labai skirtingi. Pakitusių genų patikimumas pakankami mažas (netenkina 0,05)