```{r}
library(pacman)
p_load(rtracklayer, GenomicRanges, dplyr, data.table, dplyr, DESeq2, ggplot2, ggrepel, tidyr, 
      readxl, biomaRt, clusterProfiler, org.Hs.eg.db, DT, ChIPseeker, TxDb.Hsapiens.UCSC.hg38.knownGene, 
      pheatmap, flashClust, ggraph, ComplexHeatmap, gridExtra, grid, tidygraph)
knitr::opts_chunk$set(fig.width=6, fig.height=6, echo = T)
pthres <- 0.1
lfc <- log2(1.25)
source("~/NB_lncRNA/code/BioInsights/more_code.R")
```
Tirtas Curoxin poveikis (lyginama su kontrole). Tirta kartu su POS ir NEG mėginiais.
```{r}
duomenys <-  readRDS("~/NB_lncRNA/output/code/lncRNA/DataQC/data2DEG.RDS")
sampleInfo <- duomenys[[2]]
samples2do <- c("K7Cu1", "K7Cu2", "K7c241", "K7c242", "K12Cu1", "K12Cu2", "K12c1", "K12c2")
sampleInfo <- sampleInfo[Barcode %in% samples2do, ]
sampleInfo$Group <- sampleInfo$Treatment
```
```{r}
DT::datatable(sampleInfo[, .(sample, Clone, Treatment, POSNEG)], class = 'cell-border stripe')
```

```{r}
list_of_4 <- duomenys[[1]]
counts_lnc <- list_of_4[[2]]
counts_lnc <- counts_lnc[, samples2do]


dds <- readRDS("~/NB_lncRNA/output/code/BioInsights/dds_cur_lnc.RDS")
vsd <- assay(vst(dds)) %>% as.data.table(., keep.rownames=TRUE) 

mat <- vsd[,-1]
mat <- as.matrix(mat)
rownames(mat) <- vsd$rn

res <- results(dds) %>% as.data.table(., keep.rownames=TRUE) 

sig_lncRNAs <- subset(res, pvalue < 0.05 & abs(log2FoldChange) > 1.25)
sig_lncRNAs <- sig_lncRNAs[order(sig_lncRNAs$padj), ]
sig_lncRNAs$gene_id <- rownames(sig_lncRNAs)
sig_lncRNAs <- as.data.frame(sig_lncRNAs)
#rownames(sig_lncRNAs) <- sub("\\..*$", "", rownames(sig_lncRNAs))
mat_filt_lnc <- mat[rownames(mat) %in% sig_lncRNAs$rn, ]
rownames(mat_filt_lnc) <- sub("\\..*$", "", rownames(mat_filt_lnc))
```

```{r}
#Protein coding
duomenys <- readRDS("~/NB_lncRNA/input/data2DEG_protein.RDS")

list_of_4 <- duomenys[[1]]
counts_pc <- list_of_4[[2]]
counts_pc <- counts_pc[, samples2do]

dds <- readRDS("~/NB_lncRNA/output/code/BioInsights/dds_cur_pc.RDS")
vsd_pc <- vst(dds)
mat_pc <- assay(vsd_pc)
res_pc <- results(dds) %>% as.data.table(., keep.rownames=TRUE)

sig <- subset(res_pc, pvalue < 0.05 & abs(log2FoldChange) >= 1.25)
sig <- sig[order(sig$padj), ]
sig <- as.data.frame(sig)
mat_filt_pc <- mat_pc[rownames(mat_pc) %in% sig$rn, ]
rownames(mat_filt_pc) <- sub("\\..*$", "", rownames(mat_filt_pc))

resultsNames(dds)
```


# Bendras mėginių pasižiūrėjimas {.tabset}
## Heatmap
```{r}
annotation_col <- data.frame(Group = sampleInfo$Group)
ann_colors = list(Group = c(Curaxin="cyan", control="lightpink"))
p1 <- pheatmap(mat_filt_pc,
         scale = "row",
         annotation_col = annotation_col,
         annotation_colors = ann_colors,
         show_rownames = FALSE,
         cluster_rows = TRUE,
         cluster_cols = TRUE,
         main = "mRNA",
         silent = TRUE)

p2 <- pheatmap(mat_filt_lnc,
         scale = "row",
         annotation_col = annotation_col,
         annotation_colors = ann_colors,
         show_rownames = FALSE,
         cluster_rows = TRUE,
         cluster_cols = TRUE,
         main= "lncRNA",
         silent = TRUE)
```

Pagal raišką mėginiai labiau atisiskiria į grupes pagal poveikį lncRNA raiškoje (kuri paveikia bendrą raišką).
```{r, fig.height = 7, fig.width=18}
rownames(annotation_col) <- sampleInfo$Barcode
mat <- rbind(mat_filt_lnc, mat_filt_pc)
p3 <- pheatmap(mat,
         scale = "row",
         annotation_col = annotation_col,
         annotation_colors = ann_colors,
         show_rownames = FALSE,
         cluster_rows = TRUE,
         cluster_cols = TRUE,
         main= "bendras",
         silent = TRUE)

g1 <- grid.grabExpr(draw(p1))
g2 <- grid.grabExpr(draw(p2))
g3 <- grid.grabExpr(draw(p3))

gridExtra::grid.arrange(g1, g2, g3, ncol = 3)
```

## PCA ir koreliacija pagal mėginius
Atfiltravus pakitusios raiškos genus mėginiai atsiskiria pagal poveikio grupę.

Mėginiai taip pat atsiskiria pagal POS NEG grupes.
```{r}
mat <- rbind(mat_filt_lnc, mat_filt_pc)
get_pca(mat, sampleInfo) + ggtitle("Bendras")
```

Iš visų genų raiškos duomenų (ne pagal labiausiai pakitusių) mėginiai atsiskiria pagal klonus.
```{r, fig.height= 10, fig.width = 18}
countai <- rbind(counts_lnc, counts_pc)

a <- get_cor(counts_lnc, title = "lncRNA")
b <- get_cor(counts_pc, title = "mRNA")
c <- get_cor(countai, title = "Bendras")

a | b| c
```

# Pakitę baltymą koduojantys genai
```{r}
sig_lnc_up <- subset(sig_lncRNAs, padj < 0.05 & log2FoldChange > 1)
sig_lnc_down <- subset(sig_lncRNAs, padj < 0.05 & log2FoldChange < -1)
sig_pc_up <- subset(sig, padj < 0.05 & log2FoldChange >= log2(2))
sig_pc_down <- subset(sig, padj < 0.05 & log2FoldChange <= (-1)*log2(2))
```
```{r}
pc_names <- rownames(mat_pc)
rownames(sig_pc_up) <- sub("\\..*$", "", sig_pc_up$rn)
pc_names <- sub("\\..*$", "", pc_names)
ego <- enrichGO(gene          = rownames(sig_pc_up),
                universe      = pc_names,
                OrgDb         = "org.Hs.eg.db",
                ont           = "BP",
                pAdjustMethod = "none",
                pvalueCutoff  = 0.05,
                keyType       = "ENSEMBL",
                readable      = TRUE)
c <- dotplot(ego, showCategory=10) + ggtitle("GO padidėjusios raiškos")

rownames(sig_pc_down) <- sub("\\..*$", "", sig_pc_down$rn)
ego <- enrichGO(gene          = rownames(sig_pc_down),
                universe      = pc_names,
                OrgDb         = "org.Hs.eg.db",
                ont           = "BP",
                pAdjustMethod = "none",
                pvalueCutoff  = 0.05,
                key           = "ENSEMBL",
                readable      = TRUE)
d <- dotplot(ego, showCategory=10) + ggtitle("GO sumažėjusios raiškos")

ensembl_ids <-  rownames(sig_pc_up)
entrezID <- mapIds(
  org.Hs.eg.db,
  keys = ensembl_ids,
  column = "ENTREZID",
  keytype = "ENSEMBL",
  multiVals = "first")

entrezID <- na.omit(entrezID)
kegg <- enrichKEGG(gene         = entrezID,
                   organism     = 'hsa',
                   pvalueCutoff = 0.05)
a <- dotplot(kegg, showCategory=10) +ggtitle("KEGG su padidėjusios raiškos genais")

ensembl_ids <-  rownames(sig_pc_down)
entrezID <- mapIds(
  org.Hs.eg.db,
  keys = ensembl_ids,
  column = "ENTREZID",
  keytype = "ENSEMBL",
  multiVals = "first")

entrezID <- na.omit(entrezID)
kegg <- enrichKEGG(gene         = entrezID,
                   organism     = 'hsa',
                   pvalueCutoff = 0.05)
b <- dotplot(kegg, showCategory=10) +ggtitle("KEGG su sumažėjusios raiškos genais")

```
Padidėjusios raiškos genai susiję su: medžiagų, jonų transportu, medžiagų metabolizmu
```{r, fig.width=12}
c | a
```
Sumažėjusios raiškos genai susiję su: raumenų veikla, motorika
```{r, fig.width=12}
d | b
```


# Genominis kontekstas (šalia lncRNA esantys genai) {.tabset}
lncRNA lgali reguliuoti šalia esančių genų raišą. Stebima kokie yra šalia esantys pakitę baltymą koduoajntys genai.
## Šalia lncRNA esantys baltymą koduojantys genai
```{r}
lncGR <- readRDS("~/NB_lncRNA/output/code/BioInsights/Curoxin_vs_Control/lncGR_Cu_Co.RDS")
#geneGR <- readRDS("~/NB_lncRNA/output/code/BioInsights/geneGR.RDS")
```

lncRNA genai, jų genominė padėtis ir artimiausi baltymą koduojantys kaimyniniai genai su atstumu iki jų.
Genominė padėtis:

- Antisense - persidengia su baltymą koduojančiu genu, bet priešingoje grandinėje.

- Sense Overlapping - persidengia su baltymą koduojančiu genu toje pačioje grandinėje.

- Bidirectional - priešingos krypties nei artimiausias baltymą koduojantis genas (šalia jo reguliacinių elementų).

- Intergenic - lncRNA tarp baltymą koduojančių genų.


Kadangi pagal poveikį atsirinktas pakankmai mažas genų skaičius, didžioji dalis lncRNA 
(beiveik visos) yra intergeninės.
```{r}
#final_table <- get_near_table(lncGR, geneGR)
final_table <- read.csv("~/NB_lncRNA/output/code/BioInsights/Curoxin_vs_Control/distance.csv")
table(final_table$genomic_context)
```


## Šalia lncRRNA esantys pakitę baltymą koduojantys genai
Atfiltravus pakitusios raiškos baltymą koduojančius genus.

Liko vienas genas, su kuriuo ilgoji nekoduojančioji RNR ENSG00000302800 persidengia (galimai reguliuojamas)
```{r}
geneGR <- readRDS("~/NB_lncRNA/output/code/BioInsights/Curoxin_vs_Control/geneGR_Cu_Co.RDS")
final_table <- final_table[final_table$nearest_protein_coding_gene %in% geneGR$gene_name, ]

datatable(final_table, class = 'cell-border stripe', , rownames = FALSE)
table(final_table$genomic_context)
```

## Šalia (100kb) lncRNA esančių baltymą koduojančių GO enrichment
Rastas geno funcijos siejamos su imunine sistema ir atsaku.
```{r}
# Artimiausi genai (cis, within 100kb)
# cituojant D Avalos (2023) — For distances between 50 kb and 1Mb between co-expressed gene pairs
nearest_genes <- distanceToNearest(lncGR, geneGR)
cis_genes <- geneGR[subjectHits(nearest_genes)][mcols(nearest_genes)$distance <= 50000]
cis_gene_names <- unique(cis_genes$gene_id)
cis_gene_names <- sub("\\..*$", "", cis_gene_names)

go_res <- enrichGO(gene = cis_gene_names,
                   universe = pc_names,
                   OrgDb = org.Hs.eg.db,
                   keyType = "ENSEMBL",
                   ont = "BP",
                   pvalueCutoff = 0.05)
go_res <- as.data.frame(go_res) %>% dplyr::select(Procesai = Description)
datatable(go_res, class = 'cell-border stripe')
```

# Koreliacija pagal raišką {.tabset}
Matoma, jog yra tarpusavyje koreliuojančių lncRNA su mRNA (matomas grupių susidarymas).
```{r}
cor_matrix <- cor(t(mat_filt_lnc), t(mat_filt_pc), method = "spearman")
cor_df <- reshape2::melt(cor_matrix)
colnames(cor_df) <- c("lncRNA", "mRNA", "value")
pheatmap(cor_matrix,
         clustering_distance_rows = "euclidean",
         clustering_distance_cols = "euclidean",
         show_rownames = FALSE,
         show_colnames = FALSE)
```


## Stipriai koreliuojančių su lncRNA mRNA funckinė anotacija
Funcionalumas susijęs su: membrana (transporas, reakciją į stimulą, judėjimu).
```{r, fig.width = 8, fig.height= 5}
cor_df_sig <- subset(cor_df, abs(value) > 0.75)

genes <- unique(as.character(cor_df_sig$mRNA))
genes <- sub("\\..*$","", genes)

ego <- enrichGO(genes, OrgDb = org.Hs.eg.db, keyType = "ENSEMBL", ont = "BP")
dotplot(ego, showCategory=10) + ggtitle("Koreliuojantys bendrai")
```


## Atskirai tarp klonų sudarius koreliacijas
Paėmus dviejų klonų korliacijas ir atfiltravus vienodas (taip paėmus tik genus, kurie skiriasi pagal poveikoi grupę
atmetus skirtumą pagal POS NEG).
```{r}
cor_df1 <- readRDS("~/NB_lncRNA/output/code/BioInsights/Curoxin_vs_Control/cor_df_7.RDS")
cor_df2 <- readRDS("~/NB_lncRNA/output/code/BioInsights/Curoxin_vs_Control/cor_df_12.RDS")
cor_sig1 <- subset(cor_df1, abs(value) > 0.8)
cor_sig2 <- subset(cor_df2, abs(value) > 0.8)

poros_1 <- cor_sig1[, c("lncRNA", "mRNA")]
poros_2 <- cor_sig2[, c("lncRNA", "mRNA")]

common_pairs <- inner_join(poros_1, poros_2, by = c("lncRNA", "mRNA"))
unique_pc <- unique(common_pairs$mRNA)
unique_pc <- sub("\\..*$", "", unique_pc)

```

Vienodai koreliuojančių genų grupės abejuose klonų tipuose neturi funkcinio aprašo.
```{r}
gene_df <- bitr(unique_pc,
                fromType="ENSEMBL",
                toType=c("SYMBOL","ENTREZID"),
                OrgDb=org.Hs.eg.db)

gene_df

AnnotationDbi::select(org.Hs.eg.db, keys = gene_df$ENTREZID, columns = c("GO","ONTOLOGY"), keytype = "ENTREZID")
```

# Protein-protein interaction network construction, module analysis {.tabset}
Naudojant STRING duomenų bazę sukuriamas baltymo-baltymo sąveikos tinklas 
su pakitusiais baltymą koduojančiais genais.

Prie susidariusių genų grupių jungiame lncRNA, kurios galėtų būti susijusios su susidariusom grupėm.

```{r}
g <- readRDS( "~/NB_lncRNA/output/code/BioInsights/graph/network_graph_CC.RDS")
V(g)$name <- V(g)$symbol
tg <- readRDS("~/NB_lncRNA/output/code/BioInsights/graph/tbl_CC.rds")
```
## lncRNA ir mRNA tinklo analizė {.tabset}
### Tinklas
Turima 169 mazgus ir 213 ryšius tarp ilgųjų nekoduojančių RNR ir baltymų arba baltymo-baltymo

Mazgai panašaus, nedidelio dydžio.
```{r}
table(V(g)$type)
table(E(g)$edge_type)

vcount(g)
ecount(g)
```
```{r, fig.height=10, fig.width=10}
ggraph(tg, layout = "fr") +
  geom_edge_link(aes(color = edge_type), alpha = 0.3) +
  geom_node_point(aes(color = type, size = degree, shape = type)) +
  geom_node_text(aes(label = symbol), repel = TRUE, size = 3) +
  scale_color_manual(values = c("lncRNA" = "orange", "protein" = "skyblue")) +
  scale_edge_color_manual(values = c("lncRNA_corr" = "red", "PPI" = "#261ace")) +
  scale_shape_manual(values = c("lncRNA" = 17, "protein" = 16)) +
  theme_void() +
  ggtitle("lncRNA-PPI Network with Modules and Hubs")
```
- Degree -> skaičius ryšių vienai lncRNA (top 10 su didžiausių skaičumi ryšių)

- Betweenness -> trumpiausias atstumas tinkle (tiltas kitų elementų sujungimui tinkle)

- Eigenvector- lncRNA kurių jungtis prie mRNR yra stipriausia (jungiasi su mRNA)

- Module- kuriai grupei priklauso (kurioje genų grupėje veikia)

Atrenkamos lncRNA, kurios gali būti reguliatoriais
```{r}
library(tidygraph)
library(dplyr)
tg <- tg %>%
  activate(nodes) %>%
  mutate(degree = centrality_degree(),
         betweenness = centrality_betweenness(),
         eigenvector = centrality_eigen() )
node_stats <- tg %>%
  activate(nodes) %>%
  as_tibble()

lnc_stats <- node_stats %>%
  filter(type == "lncRNA") %>%
  mutate(
    deg_rank = percent_rank(degree),
    bet_rank = percent_rank(betweenness),
    eig_rank = percent_rank(eigenvector) ) %>%
  mutate(regulatory_score = deg_rank + bet_rank + eig_rank) %>%
  arrange(desc(regulatory_score))

lnc_stats_clean <- lnc_stats[,c(3:11)]
datatable(lnc_stats_clean, options = list(pageLength = 10, scrollX = TRUE))
```

```{r}
threshold <- quantile(lnc_stats$regulatory_score, 0.75)

top_lnc <- lnc_stats %>%
  filter(regulatory_score >= threshold)

top_lnc$name
```
### lncRNA funkcijos priskyrimas pagal tinklą
```{r}
lnc_enrichment_results <- readRDS("~/NB_lncRNA/output/code/BioInsights/graph/lncEn_CC.RDS")
```
```{r, fig.height= 8}
top5_lnc <- top_lnc$symbol[1:5]

library(cowplot)
plots <- lapply(top5_lnc, function(lnc){
  ego <- lnc_enrichment_results[[lnc]]
  if(is.null(ego) || nrow(as.data.frame(ego)) == 0) return(NULL)
  dotplot(ego, showCategory = 10, title = lnc) })

plots <- plots[!sapply(plots, is.null)]
plot_grid(plotlist = plots, ncol = 2) 
```

### Lentelė su top lncRNA ir jų mRNA reguliacija
```{r}
geneGR_df <- as.data.frame(geneGR)
res_pc <- sig %>%
  mutate(symbol = geneGR_df$gene_name[match(rn, geneGR_df$gene_id)]) %>%
  mutate(mRNA_regulation = case_when(
    log2FoldChange > 0 ~ "up",
    log2FoldChange < 0 ~ "down",
    TRUE ~ "no_change")) %>%
  select(rn, symbol, log2FoldChange, mRNA_regulation)

lncGR_df <- as.data.frame(lncGR)
res_lnc <- sig_lncRNAs %>%
  mutate(symbol = lncGR_df$gene_name[match(rn, lncGR_df$gene_id)]) %>%
  mutate(lncRNA_regulation = case_when(
    log2FoldChange > 0 ~ "up",
    log2FoldChange < 0 ~ "down",
    TRUE ~ "no_change")) %>%
  select(rn, symbol, log2FoldChange, lncRNA_regulation)

lnc_reg <- res_lnc %>%
  select(symbol, log2FoldChange) %>%
  mutate(lnc_direction = ifelse(log2FoldChange > 0, "up", "down"))

lnc_nodes <- V(g)[type == "lncRNA"]
lnc_mrna_table <- do.call(rbind, lapply(lnc_nodes$symbol, function(lnc) {
  
  neigh <- neighbors(g, lnc)
  target_mrna <- V(g)$symbol[neigh][V(g)$type[neigh] == "protein"]
  
  if(length(target_mrna) == 0) return(NULL)
  
  data.frame(
    lncRNA = lnc,
    target_mRNA = target_mrna,
    stringsAsFactors = FALSE ) }))

mRNA_reg <- res_pc %>%
  select(symbol, log2FoldChange) %>%
  mutate(mRNA_direction = ifelse(log2FoldChange > 0, "up", "down"))

lnc_mrna_table <- lnc_mrna_table %>%
  left_join(lnc_reg %>% select(symbol, lnc_direction), by = c("lncRNA" = "symbol")) %>%
  left_join(mRNA_reg %>% select(symbol, mRNA_direction), by = c("target_mRNA" = "symbol"))

lnc_mrna <- lnc_mrna_table %>%
  filter(lncRNA %in% top5_lnc)

datatable(lnc_mrna, options = list(pageLength = 10, scrollX = TRUE))
```