```{r}
library(pacman)
p_load(rtracklayer, GenomicRanges, dplyr, data.table, dplyr, DESeq2, ggplot2, ggrepel, tidyr, 
      readxl, biomaRt, clusterProfiler, org.Hs.eg.db, DT, ChIPseeker, TxDb.Hsapiens.UCSC.hg38.knownGene, 
      pheatmap, flashClust, ggraph, ComplexHeatmap, gridExtra, grid)
knitr::opts_chunk$set(fig.width=6, fig.height=6, echo = T)
pthres <- 0.1
lfc <- log2(1.25)
source("~/NB_lncRNA/code/BioInsights/more_code.R")
```

```{r}
duomenys <-  readRDS("~/NB_lncRNA/output/code/lncRNA/DataQC/data2DEG.RDS")
sampleInfo <- duomenys[[2]]
samples2do <- c("K7Cu1", "K7Cu2", "K7c241", "K7c242", "K12Cu1", "K12Cu2", "K12c1", "K12c2")
sampleInfo <- sampleInfo[Barcode %in% samples2do, ]
sampleInfo$Group <- sampleInfo$Treatment
#sampleInfo <- sampleInfo[c(3, 4, 5, 6, 1, 2, 7, 8), ]
```

```{r}
list_of_4 <- duomenys[[1]]
counts_lnc <- list_of_4[[2]]
counts_lnc <- counts_lnc[, samples2do]


dds <- readRDS("~/NB_lncRNA/output/code/BioInsights/dds_cur_lnc.RDS")
vsd <- assay(vst(dds)) %>% as.data.table(., keep.rownames=TRUE) 

mat <- vsd[,-1]
mat <- as.matrix(mat)
rownames(mat) <- vsd$rn

res <- results(dds) %>% as.data.table(., keep.rownames=TRUE) 

sig_lncRNAs <- subset(res, pvalue < 0.05 & abs(log2FoldChange) > 1.25)
sig_lncRNAs <- sig_lncRNAs[order(sig_lncRNAs$padj), ]
sig_lncRNAs$gene_id <- rownames(sig_lncRNAs)
sig_lncRNAs <- as.data.frame(sig_lncRNAs)
#rownames(sig_lncRNAs) <- sub("\\..*$", "", rownames(sig_lncRNAs))
mat_filt_lnc <- mat[rownames(mat) %in% sig_lncRNAs$rn, ]
rownames(mat_filt_lnc) <- sub("\\..*$", "", rownames(mat_filt_lnc))
```

```{r}
#Protein coding
duomenys <- readRDS("~/NB_lncRNA/input/data2DEG_protein.RDS")

list_of_4 <- duomenys[[1]]
counts_pc <- list_of_4[[2]]
counts_pc <- counts_pc[, samples2do]

dds <- readRDS("~/NB_lncRNA/output/code/BioInsights/dds_cur_pc.RDS")
vsd_pc <- vst(dds)
mat_pc <- assay(vsd_pc)
res_pc <- results(dds) %>% as.data.table(., keep.rownames=TRUE)

sig <- subset(res_pc, pvalue < 0.05 & abs(log2FoldChange) >= 1.25)
sig <- sig[order(sig$padj), ]
sig <- as.data.frame(sig)
mat_filt_pc <- mat_pc[rownames(mat_pc) %in% sig$rn, ]
rownames(mat_filt_pc) <- sub("\\..*$", "", rownames(mat_filt_pc))
```



# Bendras mėginių pasižiūrėjimas {.tabset}

## Heatmap
```{r}
annotation_col <- data.frame(Group = sampleInfo$Group)
ann_colors = list(Group = c(Curaxin="cyan", control="lightpink"))
p1 <- pheatmap(mat_filt_pc,
         scale = "row",
         annotation_col = annotation_col,
         annotation_colors = ann_colors,
         show_rownames = FALSE,
         cluster_rows = TRUE,
         cluster_cols = TRUE,
         main = "mRNA",
         silent = TRUE)

p2 <- pheatmap(mat_filt_lnc,
         scale = "row",
         annotation_col = annotation_col,
         annotation_colors = ann_colors,
         show_rownames = FALSE,
         cluster_rows = TRUE,
         cluster_cols = TRUE,
         main= "lncRNA",
         silent = TRUE)
```

Bendrai mėginiai atsiskiria pagal POS ir NEG grupes, bet is mRNR (ir šiek tiek iš lncRNA) šilumos žemėlapio matoma,
jog yra atsiskyrimas tarp skirtingų klonų. Pastebima ir bendrame (su mRNA ir lncRNA)

```{r, fig.height = 7, fig.width=18}
rownames(annotation_col) <- sampleInfo$Barcode
mat <- rbind(mat_filt_lnc, mat_filt_pc)
p3 <- pheatmap(mat,
         scale = "row",
         annotation_col = annotation_col,
         annotation_colors = ann_colors,
         show_rownames = FALSE,
         cluster_rows = TRUE,
         cluster_cols = TRUE,
         main= "bendras",
         silent = TRUE)

g1 <- grid.grabExpr(draw(p1))
g2 <- grid.grabExpr(draw(p2))
g3 <- grid.grabExpr(draw(p3))

gridExtra::grid.arrange(g1, g2, g3, ncol = 3)
```

## PCA ir koreliacija pagal mėginius
Atfiltravus pakitusios raiškos genus mėginiai atsiskiria pagal poveikio grupę.
```{r}
mat <- rbind(mat_filt_lnc, mat_filt_pc)
get_pca(mat, sampleInfo) + ggtitle("Bendras")
```

Iš visų genų raiškos (ne filtruojant) matoma, jog mėginaii atsiskiria pagal kitą grupę.
```{r, fig.height= 10, fig.width = 18}
countai <- rbind(counts_lnc, counts_pc)

a <- get_cor(counts_lnc, title = "lncRNA")
b <- get_cor(counts_pc, title = "mRNA")
c <- get_cor(countai, title = "Bendras")

a | b| c
```

# Genominis kontekstas (šalia lncRNA esantys genai) {.tabset}
lncRNA lgali reguliuoti šalia esančių genų raišą. Stebima kokie yra šalia esantys pakitę baltymą koduoajntys genai.

## Šalia lncRNA esantys baltymą koduojantys genai
```{r}
lncGR <- readRDS("~/NB_lncRNA/output/code/BioInsights/Curoxin_vs_Control/lncGR_Cu_Co.RDS")
#geneGR <- readRDS("~/NB_lncRNA/output/code/BioInsights/geneGR.RDS")
```

lncRNA genai, jų genominė padėtis ir artimiausi baltymą koduojantys kaimyniniai genai su atstumu iki jų.
Genominė padėtis:

- Antisense - persidengia su baltymą koduojančiu genu, bet priešingoje grandinėje.

- Sense Overlapping - persidengia su baltymą koduojančiu genu toje pačioje grandinėje.

- Bidirectional - priešingos krypties nei artimiausias baltymą koduojantis genas (šalia jo reguliacinių elementų).

- Intergenic - lncRNA tarp baltymą koduojančių genų.


Kadangi pagal poveikį atsirinktas pakankmai mažas genų skaičius, didžioji dalis lncRNA 
(beiveik visos) yra intergeninės.
```{r}
#final_table <- get_near_table(lncGR, geneGR)
final_table <- read.csv("~/NB_lncRNA/output/code/BioInsights/Curoxin_vs_Control/distance.csv")
table(final_table$genomic_context)
```


## Šalia lncRRNA esantys pakitę baltymą koduojantys genai
```{r}
geneGR <- readRDS("~/NB_lncRNA/output/code/BioInsights/Curoxin_vs_Control/geneGR_Cu_Co.RDS")
final_table <- final_table[final_table$nearest_protein_coding_gene %in% geneGR$gene_name, ]

datatable(final_table, class = 'cell-border stripe', , rownames = FALSE)
table(final_table$genomic_context)
```

# Koreliacija pagal raišką {.tabset}
Matoma, jog yra tarpusavyje koreliuojančių lncRNA su mRNA (matomas grupių susidarymas)
```{r}
cor_matrix <- cor(t(mat_filt_lnc), t(mat_filt_pc), method = "spearman")
cor_df <- reshape2::melt(cor_matrix)
colnames(cor_df) <- c("lncRNA", "mRNA", "value")
pheatmap(cor_matrix,
         clustering_distance_rows = "euclidean",
         clustering_distance_cols = "euclidean",
         show_rownames = FALSE,
         show_colnames = FALSE)
```


## Stipriai koreliuojančių su lncRNA mRNA funckinė anotacija
```{r}
cor_df_sig <- subset(cor_df, abs(value) > 0.75)

genes <- unique(as.character(cor_df_sig$mRNA))
genes <- sub("\\..*$","", genes)

ego <- enrichGO(genes, OrgDb = org.Hs.eg.db, keyType = "ENSEMBL", ont = "BP")
dotplot(ego, showCategory=10) + ggtitle("Koreliuojantys bendrai")
```


## Atskirai tarp klonų sudarius koreliacijas

```{r}
cor_df1 <- readRDS("~/NB_lncRNA/output/code/BioInsights/Curoxin_vs_Control/cor_df_7.RDS")
cor_df2 <- readRDS("~/NB_lncRNA/output/code/BioInsights/Curoxin_vs_Control/cor_df_12.RDS")
cor_sig1 <- subset(cor_df1, abs(value) > 0.8)
cor_sig2 <- subset(cor_df2, abs(value) > 0.8)

poros_1 <- cor_sig1[, c("lncRNA", "mRNA")]
poros_2 <- cor_sig2[, c("lncRNA", "mRNA")]

common_pairs <- inner_join(poros_1, poros_2, by = c("lncRNA", "mRNA"))
unique_pc <- unique(common_pairs$mRNA)
unique_pc <- sub("\\..*$", "", unique_pc)
```


```{r}
entrezID <- mapIds(
  org.Hs.eg.db,
  keys = unique_pc,
  column = "ENTREZID",
  keytype = "ENSEMBL",
  multiVals = "first")

entrezID <- na.omit(entrezID)

kegg <- enrichKEGG(gene         = entrezID,
                   organism     = 'hsa',
                   pvalueCutoff = 0.05)
kegg_proc <- as.data.frame(kegg) %>% dplyr::select(Procesai = Description)
kegg_proc
```


```{r}
# moduliai neišėjo (Stipriai nepatikimi ir mažai)
```

