Neigiami klonai (NEG)
```{r}
library(pacman)
p_load(rtracklayer, GenomicRanges, dplyr, data.table, dplyr, DESeq2, ggplot2, ggrepel, tidyr, 
      readxl, biomaRt, clusterProfiler, org.Hs.eg.db, DT, ChIPseeker, TxDb.Hsapiens.UCSC.hg38.knownGene, 
      pheatmap, flashClust, ggraph, ComplexHeatmap, gridExtra, grid)
knitr::opts_chunk$set(fig.width=6, fig.height=6, echo = T)
pthres <- 0.1
lfc <- log2(1.25)
source("~/NB_lncRNA/code/BioInsights/more_code.R")
```

```{r}
duomenys <- readRDS("~/NB_lncRNA/output/code/lncRNA/DataQC/data2DEG.RDS")
sampleInfo <- duomenys[[2]]
samples2do <- c("K12Cu1", "K12Cu2", "K12c1", "K12c2")
sampleInfo <- sampleInfo[Barcode %in% samples2do, ]
sampleInfo$Group <- sampleInfo$Treatment
```

```{r}
#lncRNA

list_of_4 <- duomenys[[1]]
counts_lnc <- list_of_4[[2]]
counts_lnc <- counts_lnc[, samples2do]
```

```{r}
#Protein coding
duomenys <- readRDS("~/NB_lncRNA/input/data2DEG_protein.RDS")

list_of_4 <- duomenys[[1]]
counts_pc <- list_of_4[[2]]
counts_pc <- counts_pc[, samples2do]
```

```{r}
library(edgeR)
countai <- rbind(counts_lnc, counts_pc)

Status <- factor(sampleInfo$Group, levels = c("Curaxin", "control"))
y <- DGEList(counts=countai, group=Status)
y <- calcNormFactors(y)
design <- model.matrix(~Status)

# normalus variabilumas žmogui 0,4
# genetiškai identiškiems 0,1
y$common.dispersion <- 0.1

fit <- glmFit(y, design)
lrt <- glmLRT(fit, coef = "Statuscontrol")

top <- topTags(lrt, n=Inf)
res <- top$table
```


# Bendras mėginių ir raiškos pasižiūrėjimas {.tabset}
```{r}
res$logFC <- as.numeric(as.character(res$logFC))
genesFC <- rownames(res)[res$FDR < 0.05]
logcpm <- cpm(y, log=TRUE)

#atsifiltravimas
lnc_genes <- rownames(counts_lnc)
pc_genes  <- setdiff(rownames(logcpm), lnc_genes)

lnc_mat <- logcpm[lnc_genes, , drop=FALSE]
pc_mat  <- logcpm[pc_genes, , drop=FALSE]
keep_lnc <- rowSums(lnc_mat > 0) >= 2
lnc_mat <- lnc_mat[keep_lnc, ]
keep_pc <- rowSums(pc_mat > 1) >= 2
pc_mat <- pc_mat[keep_pc, ]

lnc_res <- res[rownames(res) %in% rownames(lnc_mat), ]
lnc_top <- lnc_res[lnc_res$FDR < 0.05, ]
lnc_mat_top <- lnc_mat[rownames(lnc_mat) %in% rownames(lnc_top), ]

pc_res <- res[rownames(res) %in% rownames(pc_mat), ]
pc_top <- pc_res[pc_res$FDR < 0.05, ]
pc_mat_top <- pc_mat[rownames(pc_mat) %in% rownames(pc_top), ]
```

## PCA
Matomas mažesnis atsiskyrimas, nei K7 mėginiuose pagal poveikio grupę.
K12Cu1 labiau panašus į kontrolinius mėginius pagal pakitusios raiškos genus.
```{r}
gene_sd <- apply(logcpm, 1, sd)
logcpm_var <- logcpm[gene_sd > 0.5, ]
get_pca(logcpm_var, sampleInfo)
```

## Koreliacija pagal mėginius
Tarpusavyje koreliuojantys mėginiai yra kontroliniai.
```{r, fig.height= 10, fig.width = 18}
countai <- rbind(counts_lnc, counts_pc)

a <- get_cor(counts_lnc, title = "lncRNA")
b <-get_cor(counts_pc, title = "mRNA")
c <-get_cor(countai, title = "Bendras")

a | b| c
```

## Heatmap
Atsiskyrimas pagal control ir Curoxin grupes labiau pastebimas iš raiškos duomenų
```{r}
annotation_col <- data.frame(Group = sampleInfo$Group)
ann_colors = list(Group = c(Curaxin="cyan", control="lightpink"))
p1 <- pheatmap(logcpm[rownames(lnc_mat_top),],
         scale = "row",
         annotation_col = annotation_col,
         annotation_colors = ann_colors,
         show_rownames = FALSE,
         cluster_rows = TRUE,
         main = "lncRNA",
         silent = TRUE)

p2 <- pheatmap(logcpm[rownames(pc_mat_top),],
         scale = "row",
         annotation_col = annotation_col,
         annotation_colors = ann_colors,
         show_rownames = FALSE,
         cluster_rows = TRUE,
         main= "mRNA",
         silent = TRUE)
```


```{r, fig.height = 7, fig.width=18}
matl <- logcpm[rownames(lnc_mat_top), ]
matp <- logcpm[rownames(pc_mat_top),]
mat <- rbind(matl, matp)
p3 <- pheatmap(mat,
         scale = "row",
         annotation_col = annotation_col,
         annotation_colors = ann_colors,
         show_rownames = FALSE,
         cluster_rows = TRUE,
         main= "bendras",
         silent = TRUE)

g1 <- grid.grabExpr(draw(p1))
g2 <- grid.grabExpr(draw(p2))
g3 <- grid.grabExpr(draw(p3))

gridExtra::grid.arrange(g1, g2, g3, ncol = 3)
```

## Pagal raišką

Pagrinde matomi du klasteriai, kur didžioji dalis koreliuoja teigiamai.
Taip pat pastebimi smulkesni kalsteriai.
Gali būti stebimi klasteriai, kurie atsirado ne dėl POS NEG skirtumų, bet dėl skirtumų tarp kolnų.
```{r}
cor_matrix <- cor(t(lnc_mat_top), t(pc_mat_top), method = "spearman")
p1 <- cor_heatmap(cor_matrix, "Su efektu")
```

Atmetus poveikio grupę, matomi klasteriai, kurie gali kinta kartu.
```{r}
fit <- lmFit(lnc_mat_top, design)
mat_lnc <- residuals.MArrayLM(fit, lnc_mat_top)

fit <- lmFit(pc_mat_top, design)
mat_pc <- residuals.MArrayLM(fit, pc_mat_top)

cor_matrix <- cor(t(mat_lnc), t(mat_pc), method = "spearman")
cor_df <- reshape2::melt(cor_matrix)
colnames(cor_df) <- c("lncRNA", "mRNA", "value")
p2 <- cor_heatmap(cor_matrix, "Be efekto")
```

```{r, fig.width=12}
g1 <- grid.grabExpr(draw(p1))
g2 <- grid.grabExpr(draw(p2))

gridExtra::grid.arrange(g1, g2, ncol = 2)
```


## Stipriai koreliuojančių su lncRNA mRNA funckinė anotacija
```{r}
cor_df_sig <- subset(cor_df, abs(value) > 0.7)

genes <- unique(as.character(cor_df_sig$mRNA))

genes <- sub("\\..*$","", genes)
entrezID <- mapIds(
  org.Hs.eg.db,
  keys = genes,
  column = "ENTREZID",
  keytype = "ENSEMBL",
  multiVals = "first")

entrezID <- na.omit(entrezID)

kegg <- enrichKEGG(gene         = entrezID,
                   organism     = 'hsa',
                   pvalueCutoff = 0.05)
kegg_proc <- as.data.frame(kegg) %>% dplyr::select(Procesai = Description)
kegg_proc
#kegg_cat <- as.data.frame(kegg) %>% dplyr::select(Bendras_Procesas = category)
#kegg_cat
```

# Tinklas
```{r, fig.height=10, fig.width=10}
g <- readRDS("~/NB_lncRNA/output/code/BioInsights/graphgraph_object_K12.RDS")
vertex_colors <- ifelse(V(g)$type == "lncRNA", "skyblue", "salmon")
plot(g,
     vertex.color = vertex_colors,
     vertex.size = 5,
     vertex.label.cex = 0.7,
     edge.width = abs(E(g)$weight)*2,
     edge.color = "grey")

legend("topright", 
       legend = c("lncRNA", "mRNA"),
       col = c("skyblue", "salmon"),
       pch = 21,    # symbol for nodes
       pt.bg = c("skyblue", "salmon"),
       pt.cex = 2,
       bty = "n")

```

```{r}
table(V(g)$type)
vcount(g)

ecount(g)
```
Vienas didelis tinklas ir kiti maži (pagal komponentų viename tinkle sk.)
```{r}
components(g)$csize
```
