Teigiami klonai (POS)

```{r}
library(pacman)
p_load(rtracklayer, GenomicRanges, dplyr, data.table, dplyr, DESeq2, ggplot2, ggrepel, tidyr, 
      readxl, biomaRt, clusterProfiler, org.Hs.eg.db, DT, ChIPseeker, TxDb.Hsapiens.UCSC.hg38.knownGene, 
      pheatmap, flashClust, ggraph, ComplexHeatmap, gridExtra, grid, edgeR)
knitr::opts_chunk$set(fig.width=6, fig.height=6, echo = T)
pthres <- 0.1
lfc <- log2(1.25)
source("~/NB_lncRNA/code/BioInsights/more_code.R")
```

```{r}
duomenys <- readRDS("~/NB_lncRNA/output/code/lncRNA/DataQC/data2DEG.RDS")
sampleInfo <- duomenys[[2]]
samples2do <- c("K7Cu1", "K7Cu2", "K7c241", "K7c242")
sampleInfo <- sampleInfo[Barcode %in% samples2do, ]
sampleInfo$Group <- sampleInfo$Treatment
```

```{r}
#lncRNA

list_of_4 <- duomenys[[1]]
counts_lnc <- list_of_4[[2]]
counts_lnc <- counts_lnc[, samples2do]
```

```{r}
#Protein coding
duomenys <- readRDS("~/NB_lncRNA/input/data2DEG_protein.RDS")

list_of_4 <- duomenys[[1]]
counts_pc <- list_of_4[[2]]
counts_pc <- counts_pc[, samples2do]
```

```{r}
countai <- rbind(counts_lnc, counts_pc)

Status <- factor(sampleInfo$Group, levels = c("Curaxin", "control"))
y <- DGEList(counts=countai, group=Status)
y <- calcNormFactors(y)
design <- model.matrix(~Status)

# normalus variabilumas žmogui 0,4
# genetiškai identiškiems 0,1
y$common.dispersion <- 0.1

fit <- glmFit(y, design)
lrt <- glmLRT(fit, coef = "Statuscontrol")

top <- topTags(lrt, n=Inf)
res <- top$table
```


# Bendras mėginių ir raiškos pasižiūrėjimas {.tabset}
```{r}
res$logFC <- as.numeric(as.character(res$logFC))
genesFC <- rownames(res)[res$FDR < 0.05]
logcpm <- cpm(y, log=TRUE)

#atsifiltravimas
lnc_genes <- rownames(counts_lnc)
pc_genes  <- setdiff(rownames(logcpm), lnc_genes)

lnc_mat <- logcpm[lnc_genes, , drop=FALSE]
pc_mat  <- logcpm[pc_genes, , drop=FALSE]
keep_lnc <- rowSums(lnc_mat > 0) >= 2
lnc_mat <- lnc_mat[keep_lnc, ]
keep_pc <- rowSums(pc_mat > 1) >= 2
pc_mat <- pc_mat[keep_pc, ]

lnc_res <- res[rownames(res) %in% rownames(lnc_mat), ]
lnc_top <- lnc_res[lnc_res$FDR < 0.05, ]
lnc_mat_top <- lnc_mat[rownames(lnc_mat) %in% rownames(lnc_top), ]

pc_res <- res[rownames(res) %in% rownames(pc_mat), ]
pc_top <- pc_res[pc_res$FDR < 0.05, ]
pc_mat_top <- pc_mat[rownames(pc_mat) %in% rownames(pc_top), ]
```

## PCA
Skirumas mėginių pagal pakitusius. Atsiskyrimas pagrinde dėl poveikio.
Kontroliniai mėginiai atsiskiria pagal PC1
```{r}
gene_sd <- apply(logcpm, 1, sd)
logcpm_var <- logcpm[gene_sd > 0.5, ]
get_pca(logcpm_var, sampleInfo)
```

## Koreliacija pagal mėginius
Mėginiai ir pagal visus raiškos duomenis atsiskirai pagal poveikio grupę.
```{r, fig.height= 10, fig.width = 18}
countai <- rbind(counts_lnc, counts_pc)

a <- get_cor(counts_lnc, title = "lncRNA")
b <-get_cor(counts_pc, title = "mRNA")
c <-get_cor(countai, title = "Bendras")

a | b| c
```

## Heatmap
```{r}
annotation_col <- data.frame(Group = sampleInfo$Group)
ann_colors = list(Group = c(Curaxin="cyan", control="lightpink"))
p1 <- pheatmap(logcpm[rownames(lnc_mat_top),],
         scale = "row",
         annotation_col = annotation_col,
         annotation_colors = ann_colors,
         show_rownames = FALSE,
         cluster_rows = TRUE,
         cluster_cols = TRUE,
         main = "lncRNA",
         silent = TRUE)

p2 <- pheatmap(logcpm_var[rownames(pc_mat_top),],
         scale = "row",
         annotation_col = annotation_col,
         annotation_colors = ann_colors,
         show_rownames = FALSE,
         cluster_rows = TRUE,
         cluster_cols = TRUE,
         main= "mRNA",
         silent = TRUE)
```

Visur matomas atsiskyrumas pagal grupes.
Didžiąja dalimi yra padidėjusios raiškos (tiek lncRNA, tiek mRNA).

Bendroje raiškoje matoma, jog Curaxin'u veikti mėignia panašesni nei kontrolė (matoma ir PCA pagal PC1).

```{r, fig.height = 7, fig.width=18}
matl <- logcpm[rownames(lnc_mat_top), ]
matp <- logcpm[rownames(pc_mat_top),]
mat <- rbind(matl, matp)
p3 <- pheatmap(mat,
         scale = "row",
         annotation_col = annotation_col,
         annotation_colors = ann_colors,
         show_rownames = FALSE,
         cluster_rows = TRUE,
         cluster_cols = TRUE,
         main= "bendras",
         silent = TRUE)

g1 <- grid.grabExpr(draw(p1))
g2 <- grid.grabExpr(draw(p2))
g3 <- grid.grabExpr(draw(p3))

gridExtra::grid.arrange(g1, g2, g3, ncol = 3)
```


## Pagal raišką

Pagrinde matomi du klasteriai, kur didžioji dalis koreliuoja teigiamai.
Taip pat pastebimi smulkesni kalsteriai.
Gali būti stebimi klasteriai, kurie atsirado ne dėl POS NEG skirtumų, bet dėl skirtumų tarp kolnų.
```{r}
cor_matrix <- cor(t(lnc_mat_top), t(pc_mat_top), method = "spearman")
p1 <- cor_heatmap(cor_matrix, "Su efektu")
```

Atmetus poveikio grupę, matomi klasteriai, kurie gali kinta kartu.
```{r}
fit <- lmFit(lnc_mat_top, design)
mat_lnc <- residuals.MArrayLM(fit, lnc_mat_top)

fit <- lmFit(pc_mat_top, design)
mat_pc <- residuals.MArrayLM(fit, pc_mat_top)

cor_matrix <- cor(t(mat_lnc), t(mat_pc), method = "spearman")
cor_df <- reshape2::melt(cor_matrix)
colnames(cor_df) <- c("lncRNA", "mRNA", "value")
p2 <- cor_heatmap(cor_matrix, "Be efekto")
```

```{r, fig.width=12}
g1 <- grid.grabExpr(draw(p1))
g2 <- grid.grabExpr(draw(p2))

gridExtra::grid.arrange(g1, g2, ncol = 2)
```


## Stipriai koreliuojančių su lncRNA mRNA funckinė anotacija
```{r}
cor_df_sig <- subset(cor_df, abs(value) > 0.7)

genes <- unique(as.character(cor_df_sig$mRNA))

genes <- sub("\\..*$","", genes)
entrezID <- mapIds(
  org.Hs.eg.db,
  keys = genes,
  column = "ENTREZID",
  keytype = "ENSEMBL",
  multiVals = "first")

entrezID <- na.omit(entrezID)

kegg <- enrichKEGG(gene         = entrezID,
                   organism     = 'hsa',
                   pvalueCutoff = 0.05)
kegg_proc <- as.data.frame(kegg) %>% dplyr::select(Procesai = Description)
kegg_proc
#kegg_cat <- as.data.frame(kegg) %>% dplyr::select(Bendras_Procesas = category)
#kegg_cat
```


# Tinklas

```{r, fig.height=10, fig.width=10}
g <- readRDS("~/NB_lncRNA/output/code/BioInsights/graphgraph_object.RDS")
isolated_nodes <- V(g)[degree(g) == 0]
g <- delete.vertices(g, isolated_nodes)
vertex_colors <- ifelse(V(g)$type == "lncRNA", "skyblue", "salmon")
plot(g,
     vertex.color = vertex_colors,
     vertex.size = 5,
     vertex.label.cex = 0.7,
     edge.width = abs(E(g)$weight)*2,
     edge.color = "grey")

legend("topright", 
       legend = c("lncRNA", "mRNA"),
       col = c("skyblue", "salmon"),
       pch = 21,    # symbol for nodes
       pt.bg = c("skyblue", "salmon"),
       pt.cex = 2,
       bty = "n")

```

```{r}
table(V(g)$type)
vcount(g)

ecount(g)
```
Vienas didelis tinklas ir kiti maži (pagal komponentų viename tinkle sk.)
```{r}
components(g)$csize
```

